# Valemid eri kujul

## Ülesande püstitus

Joonista elektronvalem ja ruutskeem, ning nende alusel Lewis’i punktivalem järgmistele aatomitele:

a)	[Süsinik](#c) (C) Z=6

b)	[Naatrium](#na) (Na) Z=11

c)	[Väävel](#s) (S) Z=16

d)	[Kaalium](#k) (K) Z=19

e)	[Jood](#i) (I) Z=53

f)	[Raud](#fe) (Fe) Z=26

g)	[Hõbe](#ag) (Ag) Z=47

## Lahendus

### Süsinik []{#c}

#### Elektronvalem

```{=latex}
\elconf{6}
```

#### Ruutskeem

```{=latex}
\begin{modiagram}[style = square, labels]
    \atom{left}{1s, 2s, 2p = {; up, up}}
    \EnergyAxis[title]
\end{modiagram}

```

#### Lewisi punktvalem

```{=latex}
\Charge{0 = \., 90 = \., 180 = \., 270 = \.}{C}

```

### Naatrium []{#na}

#### Elektronvalem

```{=latex}
\elconf{11}
```

#### Ruutskeem

```{=latex}
\begin{modiagram}[style = square, labels]
    \atom{left}{1s, 2s, 2p}
    \AO{s}[label = {3s}]{6; up}
    \EnergyAxis[title]
\end{modiagram}

```

#### Lewisi punktvalem

```{=latex}
\Charge{0 = \.}{Na}

```

### Väävel []{#s}

#### Elektronvalem

```{=latex}
\elconf{16}
```

#### Ruutskeem

```{=latex}
\begin{modiagram}[style = square, labels]
    \atom{left}{1s, 2s, 2p}
    \AO{s}[label = {3s}]{6; pair}
    \AO{p}[label[x] = $3\mathrm{p}_x$, label[y] = $3\mathrm{p}_y$,label[z]= $3\mathrm{p}_z$]{8; pair, up, up}
    \EnergyAxis[title]
\end{modiagram}

```

#### Lewisi punktvalem

```{=latex}
\Charge{0 = \:, 90 = \:, 180 = \., 270 = \.}{S}

```

### Kaalium []{#k}

#### Elektronvalem

```{=latex}
\elconf{19}
```

#### Ruutskeem

```{=latex}
\begin{modiagram}[style = square, labels]
    \atom{left}{1s, 2s, 2p}
    \AO{s}[label = {3s}]{6; pair}
    \AO{p}[label[x] = $3\mathrm{p}_x$, label[y] = $3\mathrm{p}_y$,label[z]= $3\mathrm{p}_z$]{8; pair, pair, pair}
    \AO{s}[label = 4s]{9; up}
    \EnergyAxis[title]
\end{modiagram}

```

#### Lewisi punktvalem

```{=latex}
\Charge{0 = \.}{K}

```

### Raud []{#fe}

#### Elektronvalem

```{=latex}
\elconf{26}
```

#### Ruutskeem

Raua ruutskeem on esitatud joonisel \@ref(fig:orbital-energy-levels-diagram-of-fe).

```{r label = "orbital-energy-levels-diagram-of-fe", fig.cap = "Raua ruutskeem"}
include_external_graphics("rmd/orbitaalid-fe.svg")                    # 2
                                                                     # 3
```

#### Lewisi punktvalem

```{=latex}
\Charge{0 = \., 90 = \.}{Fe}

```

### Hõbe []{#ag}

#### Elektronvalem

```{=latex}
\elconf{47}
```

Huvitav asjaolu on, et hõbeda elektronvalem ei ole lõpuni koostatav lähtudes Madelungi reeglist, sest hõbedaatom on stabiilsem, kui *4d*-orbitaal on täidetud, mistõttu liigub üks elektron *5d*-orbitaalilt suurema energiatasemega *4d*-orbitaalile `r render_with_emojis("((ref:MEEK2002362))")`.

#### Ruutskeem

Hõbeda ruutskeem on esitatud joonisel \@ref(fig:orbital-energy-levels-diagram-of-ag).

```{r label = "orbital-energy-levels-diagram-of-ag", fig.cap = "Hõbeda ruutskeem"}
include_external_graphics("rmd/orbitaalid-ag.png")                    # 2
                                                                     # 3
```

#### Lewisi punktvalem

```{=latex}
\Charge{0 = \.}{Ag}

```

### Jood []{#i}

#### Elektronvalem

```{=latex}
\elconf{53}
```

#### Ruutskeem

Joodi ruutskeem on esitatud joonisel \@ref(fig:orbital-energy-levels-diagram-of-i).

```{r label = "orbital-energy-levels-diagram-of-i", fig.cap = "Joodi ruutskeem"}
include_external_graphics("rmd/orbitaalid-i.png")                    # 2
                                                                     # 3
```

#### Lewisi punktvalem

```{=latex}
\Charge{0 = \:, 90 = \:, 180 = \:, 270 = \.}{I}

```
