# Keemia alused

## Sissejuhatus

### Õpitulemused

Kursuse lõpus õpilane:

1. valdab ettekujutust keemia ajaloolisest arengust;

2. eristab kvalitatiivset ja kvantitatiivset analüüsi ning füüsikalisi ja keemilisi uurimismeetodeid.

### Õppesisu

Keemia kui teaduse kujunemine. Füüsikalised ja keemilised uurimismeetodid keemias. Keemiaga seotud karjäärivalikud.

### Põhimõisted

keemiline analüüs, kvalitatiivne analüüs, kvantitatiivne analüüs, keemiline süntees

### Praktilised tööd ja IKT rakendamine

Õppekäik keemiaga seotud ettevõttesse, õppeasutusse vms.

## Aine ehitus

### Õpitulemused

Kursuse lõpus õpilane:

1. kirjeldab elektronide paiknemist aatomi välises elektronkihis (üksikud elektronid, elektronipaarid) sõltuvalt elemendi asukohast perioodilisustabelis (A-rühmade elementide korral);

2. selgitab A-rühmade elementide metallilisuse ja mittemetallilisuse muutumist perioodilisustabelis seoses aatomi ehituse muutumisega; 

3. määrab A-rühmade keemiliste elementide maksimaalseid ja minimaalseid oksüdatsiooniastmeid elemendi asukoha järgi perioodilisustabelis ning koostab elementide tüüpühendite valemeid;

4. selgitab tüüpiliste näidete varal kovalentse, ioonilise, metallilise ja vesiniksideme olemust;

5. hindab kovalentse sideme polaarsust, lähtudes sidet moodustavate elementide asukohast perioodilisustabelis;

6. kirjeldab ning hindab keemiliste sidemete ja molekulide vastastiktoime (ka vesiniksideme) mõju ainete omadustele.

## Õppesisu

1. Tänapäevane ettekujutus aatomi ehitusest.

2. Informatsioon perioodilisustabelis ja selle tõlgendamine.

3. Keemilise sideme liigid.

4. Vesinikside.

5. Molekulidevahelised jõud.

6. Ainete füüsikaliste omaduste sõltuvus aine ehitusest. 

### Põhimõisted

aatomorbitaal
:

mittepolaarne kovalentne side
:

polaarne kovalentne side
:

osalaeng
:

vesinikside
:

### Praktilised tööd ja IKT rakendamine

Lihtsamate molekulide struktuuri uurimine ja võrdlemine molekulimudelite või arvutiprogrammidega.

## Miks ja kuidas toimuvad keemilised reaktsioonid 

### Õpitulemused

Kursuse lõpus õpilane:

1. seostab keemilist reaktsiooni aineosakeste üleminekuga püsivamasse olekusse;

2. selgitab keemiliste reaktsioonide soojusefekte, lähtudes keemiliste sidemete tekkimisel ja lagunemisel esinevatest energiamuutustest;

3. analüüsib keemilise reaktsiooni kiirust mõjutavate tegurite toimet ning selgitab keemiliste protsesside kiiruse muutmist argielus;

4. mõistab, et pöörduvate reaktsioonide puhul tekib vastassuunas kulgevate protsesside vahel tasakaal, ning toob sellekohaseid näiteid argielust ja tehnoloogiast.

### Õppesisu

1. Keemilise reaktsiooni aktiveerimisenergia, aktiivsed põrked.

2. Ekso- ja endotermilised reaktsioonid.

3. Keemilise reaktsiooni kiirus, seda mõjutavad tegurid.

4. Keemiline tasakaal ja selle nihkumine (Le Chatelier’ printsiibist tutvustavalt). 

### Põhimõisted

reaktsiooni aktiveerimisenergia
:

reaktsiooni soojusefekt
:

reaktsiooni kiirus
:

katalüsaator
:

katalüüs
:

pöörduv reaktsioon
:

pöördumatu reaktsioon
:

keemiline tasakaal
:

### Praktilised tööd ja IKT rakendamine

1. Keemilise reaktsiooni kiirust mõjutavate tegurite toime uurimine;

2. keemilise reaktsiooni soojusefekti uurimine;

3. auto heitgaaside katalüsaatori tööpõhimõtte selgitamine internetimaterjalide põhjal;

4. keemilise tasakaalu nihkumise uurimine sh arvutimudeli abil.

## Lahustumisprotsess, keemilised reaktsioonid lahustes

### Õpitulemused

Kursuse lõpus õpilane:

1. kirjeldab lahuste teket (iooniliste ja kovalentsete ainete korral);

2. eristab elektrolüüte ja mitteelektrolüüte ning tugevaid ja nõrku elektrolüüte;

3. selgitab happe ja aluse mõistet protolüütilise teoora põhjal;

4. oskab arvutada molaarset kontsentratsiooni;

5. koostab ioonidevaheliste reaktsioonide võrrandeid (molekulaarsel ja ioonsel kujul);

6. hindab ning põhjendab ainete vees lahustumise korral lahuses tekkivat keskkonda.

### Õppesisu 

1. Ainete lahustumisprotsess.

2. Elektrolüüdid ja mitteelektrolüüdid; tugevad ja nõrgad elektrolüüdid.

3. Hapete ja aluste protolüütiline teooria.

4. Molaarne kontsentratsioon (tutvustavalt).

5. Ioonidevahelised reaktsioonid lahustes, nende kulgemise tingimused.

6. pH.

7. Keskkond hüdrolüüsuva soola lahuses.

### Põhimõisted

hüdraatumine
:

elektrolüüt
:

mitteelektrolüüt
:

tugev elektrolüüt
:

nõrk elektrolüüt
:

hape
:

alus
:

molaarne kontsentratsioon
:

soola hüdrolüüs
:

### Praktilised tööd ja IKT rakendamine

1. Lahustumise soojusefektide uurimine;

2. erinevate lahuste elektrijuhtivuse võrdlemine (pirni heleduse või Vernier’ anduriga);

3. nõrkade ja tugevate hapete ning aluste pH ja elektrijuhtivuse võrdlemine;

4. ioonidevaheliste reaktsioonide toimumise uurimine;

5. erinevate ainete vesilahuste keskkonna (lahuste pH) uurimine;

6. lahuse kontsentratsiooni määramine tiitrimisel (nt vee mööduva kareduse määramine, leelise kontsentratsiooni määramine puhastusvahendis või happe kontsentratsiooni määramine akuhappes vms).

## Kalender

### 2023-12-07

Õppesisu:

2. Informatsioon perioodilisustabelis ja selle tõlgendamine.

Kava:

1. Sissejuhatus.

2. Eelnevalt õpitu kordamine: tutvustus ja orienteerumine, aine ja energia[@atkins_2010_chemical(lk F1-F13)]. Valemini 3 jõudsin rääkida.

### 2023-12-12

Õppesisu:

2. Informatsioon perioodilisustabelis ja selle tõlgendamine.

Kava:

3. Eelnevalt õpitu kordamine: elemendid ja aatomid[@atkins_2010_chemical(lk F15-F21)]. Rääkisin prootonite arvu Z'ni.

### 2023-12-12

Õppesisu:

2. Informatsioon perioodilisustabelis ja selle tõlgendamine.

Kava:

3. Eelnevalt õpitu kordamine: elemendid ja aatomid[@atkins_2010_chemical(lk F15-F21)]. Käsitlesime isotoobid.

### 2023-12-14

Õppesisu:

2. Informatsioon perioodilisustabelis ja selle tõlgendamine.

Kava:

3. Eelnevalt õpitu kordamine: elemendid ja aatomid[@atkins_2010_chemical(lk F15-F21)]. Alustame elementide organisatsiooniga.

4. Eelnevalt õpitu kordamine: ühendid[@atkins_2010_chemical(lk F22-F28)].

5. Eelnevalt õpitu kordamine: ühendite nomenklatuur[@atkins_2010_chemical(lk F29-F36)].

6. Moolid ja molaarmassid[@atkins_2010_chemical(lk F37-F43)].

### 2023-12-14

Õppesisu:

2. Informatsioon perioodilisustabelis ja selle tõlgendamine.

Kava:

3. Eelnevalt õpitu kordamine: elemendid ja aatomid[@atkins_2010_chemical(lk F15-F21)].

4. Eelnevalt õpitu kordamine: ühendid[@atkins_2010_chemical(lk F22-F28)].

5. Eelnevalt õpitu kordamine: ühendite nomenklatuur[@atkins_2010_chemical(lk F29-F36)].

6. Moolid ja molaarmassid[@atkins_2010_chemical(lk F37-F43)].

### 2023-12-14

Õppesisu:

2. Informatsioon perioodilisustabelis ja selle tõlgendamine.

Kava:

3. Eelnevalt õpitu kordamine: elemendid ja aatomid[@atkins_2010_chemical(lk F15-F21)].

4. Eelnevalt õpitu kordamine: ühendid[@atkins_2010_chemical(lk F22-F28)].

5. Eelnevalt õpitu kordamine: ühendite nomenklatuur[@atkins_2010_chemical(lk F29-F36)].

6. Moolid ja molaarmassid[@atkins_2010_chemical(lk F37-F43)].

\onecolumn

## Testid

### 2023-12-12

#### Ülesanded

1.  Mis on keemia?

    \vspace{0.1\textheight}

    Mida tähendab keemia makroskoopiline tasand?
    
    \vspace{0.1\textheight}

    Mida tähendab keemia mikroskoopiline tasand?
    
    \vspace{0.1\textheight}

    Mida tähendab keemia sümboolne tasand?
    
    \vspace{0.1\textheight}

    Täna on 2023-12-12 ja mina olen \blank{10. Trubilko, Vladislav}.

\newpage

2.  Mille poolest erinevad orgaaniline ja anorgaaniline keemia?
    
    \vspace{0.1\textheight}

    Mis on füüsikaline keemia?
        
    \vspace{0.1\textheight}

    Täna on 2023-12-12 ja mina olen \blank{10. Trubilko, Vladislav}.

3.  Mille poolest erinevad aine ja substants?

    \vspace{0.1\textheight}

    Millised on aine faasid?
    
    \vspace{0.1\textheight}

    Kirjelda aatomite liikumist iga aine faasi puhul!
    
    \vspace{0.1\textheight}
    
    Mis on mineraal?
        
    \vspace{0.1\textheight}

    Täna on 2023-12-12 ja mina olen \blank{10. Trubilko, Vladislav}.

\newpage

4.  Märgista omadus, kui see on keemiline:
    
    \begin{itemize}
    	\item[\faSquareO] hõbedast esemed tuhmuvad;
    	\item[\faSquareO] rubiinide punane värvus on tingitud kroomiioonide olemasolust;
    	\item[\faSquareO] etanooli keemistemperatuur on 78°C.
    \end{itemize}

    Tuvasta kõik füüsikalised omadused ja muudatused järgmises väites: "Laagri õde mõõtis vigastatud telkija temperatuuri ja süütas propaanipõleti; kui vesi hakkas keema, osa veeauru kondenseerus külmale aknale".

    Leheküljel `r render_pageref(reference="fig:fundamentals-properties-physical-chemical")` oleval joonisel \@ref(fig:fundamentals-properties-physical-chemical) olevates konteinerites tähistavad rohelised sfäärid ühe elemendi aatomeid, punased sfäärid teise elemendi aatomeid. Igal juhul on piltidel näha kas füüsikalist või keemilist muutust; tuvastada muudatuse tüüp.
    
    ```{r label = "fundamentals-properties-physical-chemical", echo=FALSE, fig.cap = "Füüsikaline või keemiline muutus."}
    include_external_graphics("rmd/füüsikaline-keemiline.svg")

    ```

    \vspace{0.1\textheight}

    Täna on 2023-12-12 ja mina olen \blank{10. Trubilko, Vladislav}.

\newpage

5.  Märgista, kui omadus on ekstensiivne:
    
    \begin{itemize}
    	\item[\faSquareO] temperatuur, mille juures jää sulab;
    	\item[\faSquareO] nikkelkloriidi värvus;
    	\item[\faSquareO] bensiini põlemisel toodetud energia;
    	\item[\faSquareO] bensiini maksumus.
    \end{itemize}

    \vspace{0.1\textheight}

    Täna on 2023-12-12 ja mina olen \blank{10. Trubilko, Vladislav}.

6.  Mis on jõud?
    
    \vspace{0.1\textheight}

    Esita üks jõu arvutamise valem ültuntud tähistustega või kasuta legendi!
        
    \vspace{0.1\textheight}

    Täna on 2023-12-12 ja mina olen \blank{10. Trubilko, Vladislav}.

\newpage

7.  Mis on töö?
        
    \vspace{0.1\textheight}

    Esita üks töö arvutamise valem kasutades üldtuntud tähistusi või lisades legend!
        
    \vspace{0.1\textheight}

    Mis on termiline liikumine?
        
    \vspace{0.1\textheight}

    Täna on 2023-12-12 ja mina olen \blank{10. Trubilko, Vladislav}.

\newpage

8.  Mis on energia?
        
    \vspace{0.1\textheight}

    Kirjelda, kuidas muutuvad eseme kineetiline ja potentsiaalne energia, kui eset tõstetakse!
        
    \vspace{0.1\textheight}

    Kas selle tõstetava eseme koguenergia on suurem enne tõstmist, pärast tõstmist või koguenergia ei muutu?

    \vspace{0.1\textheight}

    Mis on energia jäävuse seadus?

    \vspace{0.1\textheight}

    Täna on 2023-12-12 ja mina olen \blank{10. Trubilko, Vladislav}.

9.  Esita Coulomb' potentsiaalse energia valem kasutades üldtutnud tähistusi või lisades legendi!
        
    \vspace{0.1\textheight}

    Milline seos on elektromagneetilisel väljal ja energial?
        
    \vspace{0.1\textheight}

    Täna on 2023-12-12 ja mina olen \blank{10. Trubilko, Vladislav}.

10. Kui \qty{23,45}{\milli\liter} vett sisaldavasse mõõtesilindrisse uputatakse \qty{112,32}{\g} massiga mittereageerivat metallitükk, tõuseb veetase \qty{29,27}{\milli\liter}-ni. Milline on metalli tihedus (grammides kuupsentimeetri kohta)? Näidata terve lahenduskäik, milles sisendid, väljund, arutelu, arvutamine ja täislauseline lahend! Lubatud on kasutada standardse vee tiheduse tabelit.

    \vspace{0.2\textheight}

    Täna on 2023-12-12 ja mina olen \blank{10. Trubilko, Vladislav}.

11. Teemandi tihedus on \qty{3,51}{\gram\per\cubic\centi\m}. Rahvusvaheline (kuid mitte-SI) teemantide kaalumise ühik on "karaat" (\num{1} karaat = \qty{200}{\milli\gram}). Kui suur on \num{0,750}-karaadise teemandi maht? Näidata terve lahenduskäik, milles sisendid, väljund, arutelu, arvutamine ja täislauseline lahend!

    \vspace{0.2\textheight}

    Täna on 2023-12-12 ja mina olen \blank{10. Trubilko, Vladislav}.

\newpage

12. Kolb kaalub tühjana \qty{43,50}{\gram} ja veega täidetuna \qty{105,50}{\gram}. Kui sama kolb täita teise vedelikuga, on mass \qty{96,75}{\gram}. Milline on teise vedeliku tihedus?  Näidata terve lahenduskäik, milles sisendid, väljund, arutelu, arvutamine ja täislauseline lahend!

    \vspace{0.3\textheight}

    Täna on 2023-12-12 ja mina olen \blank{10. Trubilko, Vladislav}.

13. Kosmoselaevad on tavaliselt kaetud alumiiniumiga, et tagada varjestus kiirguse eest. Piisav varjestus eeldab, et kattekiht peab sisaldama \qty{20,}{\gram} alumiiniumi ruutsentimeetri kohta. Arvutada, kui paks peab alumiiniumkate piisava varjestuse tagamiseks olema.  Näidata terve lahenduskäik, milles sisendid, väljund, arutelu, arvutamine ja täislauseline lahend! Kasutada on lubatud keemiliste elementide perioodilisussüsteemi tihedustega tabelit.

    \vspace{0.2\textheight}

    Täna on 2023-12-12 ja mina olen \blank{10. Trubilko, Vladislav}.

\newpage

14. Metalli tihedust mõõdeti kahe erineva meetodiga. Igal juhul arvutage tihedus. Märgi, milline mõõtmine on täpsem.

 - Metallist ristkülikukujulise ploki mõõtmeteks mõõdeti \qty{1,10}{\centi\m}, \qty{0,531}{\centi\m} ja  \qty{0,212}{\centi\m}.
Selle ploki mass oli \qty{0,213}{\gram}.

 - Silinder täideti \qty{19,65}{\milli\liter} märgini veega ja silindri mass veega oli \qty{39,753}{\gram}. Metallitüki vette kastmisel tõusis vee tase \qty{20,37}{\milli\liter}-ni ja silindri massiks metalliga vees kaaluti \qty{41,003}{\gram}.
 
    Näidata terve lahenduskäik, milles sisendid, väljund, arutelu, arvutamine ja täislauseline lahend!

    \vspace{0.4\textheight}

    Täna on 2023-12-12 ja mina olen \blank{10. Trubilko, Vladislav}.

#### Tulemused

\nobreak

```{r label="intro-results-2023-12-12", echo=FALSE}

tasks_of_intro_2023_12_12<- data.frame(
  c( # Ülesanne
    8, # 1. Babiy, Alisa
    0, # Donat Irhin
    7, # 3. Kimasks, Stanislavs
    0, # Kustov, Vladimir
    6, # Malõšev, Polina
    2, # 6. Nersesjan, Feliks
    0, # 7. Salnikova, Veronika
    5, # Šerstobitov, Mihhail
    0, # 7. Šesterikov, Daniil
    0, # Žigadlo, Grigori
    0, # 9. Žukova, Darja
    0, # 10. Trubilko, Vladislav
    4, # 12. Volkova, Darja
    3 # Volkova, Jeva
  ),
  c( # Hinne
    1, # 1. Babiy, Alisa
    0, # Donat Irhin
    5, # 3. Kimasks, Stanislavs
    0, # Kustov, Vladimir
    3, # Malõšev, Polina
    3, # 6. Nersesjan, Feliks
    0, # 7. Salnikova, Veronika
    3, # Šerstobitov, Mihhail
    0, # 7. Šesterikov, Daniil
    0, # Žigadlo, Grigori
    0, # 9. Žukova, Darja
    0, # 10. Trubilko, Vladislav
    3, # 12. Volkova, Darja
    1 # Volkova, Jeva
  )
)

# build_table_with_grades(tasks = tasks_of_intro_2023_12_12, names = names_10, caption = "Sissejuhatus: 2023-12-12", long = FALSE)

```

\newpage

### 2023-12-14

1.  Berülliumi aatomi mass on \qty{1,50e-26}{\kg}. Mitu berülliumi aatomit on röntgentoru aknana kasutatavas berülliumkiles massiga \qty{0,210}{\g}?

    \vspace{0.1\textheight}

    Täna on 2023-12-14 ja mina olen \blank{10. Trubilko, Vladislav}.

2.  Täida tabel \@ref(tab:basics-intro-p-n-e) leheküljel `r render_pageref(reference="tab:basics-intro-p-n-e")` vastavalt sellele, kui palju prootoneid, neutroneid ja elektrone on esitatud isotoobi aatomi koostises! Lubatud on kasutada keemiliste elementide perioodilisussüsteemi tabelit.
     
    ```{r label="basics-intro-p-n-e", echo=FALSE}
    p <- c(
      "\\blank{\\num{5}}",
      "\\blank{\\num{5}}",
      "\\blank{\\num{15}}",
      "\\blank{\\num{92}}"
    )
    n <- c(
      "\\blank{\\num{6}}",
      "\\blank{\\num{5}}",
      "\\blank{\\num{16}}",
      "\\blank{\\num{146}}"
    )
    e <- c(
      "\\blank{\\num{5}}",
      "\\blank{\\num{5}}",
      "\\blank{\\num{15}}",
      "\\blank{\\num{92}}"
    )
    
    p_n_e <- data.frame(
      p,
      n,
      e
    )
    
    rownames(p_n_e) <- c(
      "boor-11",
      "\\ce{^{10}B}",
      "fosfor-31",
      "\\ce{^{238}U}"
    )
    
    colnames(p_n_e) <- c(
      "Prootoneid",
      "Neutroneid",
      "Elektrone"
    )
    
    print_table(table=p_n_e, caption="Boori, fosfori ja uraani isotoopide koostisosad.")
    
    ```

    Täna on 2023-12-14 ja mina olen \blank{10. Trubilko, Vladislav}.

\newpage

3.  Täida tabel \@ref(tab:basics-intro-p-n-e-of-unknown) leheküljel `r render_pageref(reference="tab:basics-intro-p-n-e-of-unknown")` vastavalt sellele, millise isotoobi aatomi koostises on nii palju prootoneid, neutroneid ja elektrone! Lubatud on kasutada keemiliste elementide perioodilisussüsteemi tabelit.
     
    ```{r label="basics-intro-p-n-e-of-unknown", echo=FALSE}
    p <- c(
      "\\num{77}",
      "\\num{10}",
      "\\num{23}"
    )
    n <- c(
      "\\num{117}",
      "\\num{12}",
      "\\num{28}"
    )
    e <- c(
      "\\num{77}",
      "\\num{10}",
      "\\num{23}"
    )
    
    p_n_e <- data.frame(
      p,
      n,
      e
    )
    
    rownames(p_n_e) <- c(
      "\\blank{\\ce{^{194}Ir}}",
      "\\blank{\\ce{^{22}Ne}}",
      "\\blank{\\ce{^{51}V}}"
    )
    
    colnames(p_n_e) <- c(
      "Prootoneid",
      "Neutroneid",
      "Elektrone"
    )
    
    print_table(table=p_n_e, caption="Tundmatute isotoopide koostisosad.")
    
    ```

    Täna on 2023-12-14 ja mina olen \blank{10. Trubilko, Vladislav}.

\begin{landscape}

4.  Täida tabel \\@ref(tab:basics-intro-symbol-p-n-e-A) leheküljel `r render_pageref(reference="tab:basics-intro-symbol-p-n-e-A")`! Lubatud on kasutada keemiliste elementide perioodilisussüsteemi tabelit.
     
    ```{r label="basics-intro-symbol-p-n-e-A", echo=FALSE}
    symbol <- c(
      "\\ce{^{36}Cl}",
      "\\blank{\\ce{^{65}Zn}}",
      "\\blank{\\ce{^{40}Ca}}",
      "\\blank{\\ce{^{137}La}}"
    )
    p <- c(
      "\\blank{\\num{17}}",
      "\\num{30}",
      "\\blank{\\num{20}}",
      "\\blank{\\num{57}}"
    )
    n <- c(
      "\\blank{\\num{19}}",
      "\\blank{\\num{35}}",
      "\\num{20}",
      "\\num{80}"
    )
    e <- c(
      "\\blank{\\num{17}}",
      "\\blank{\\num{30}}",
      "\\num{20}",
      "\\blank{\\num{57}}"
    )
    A <- c(
      "\\blank{\\num{36}}",
      "\\num{65}",
      "\\blank{\\num{40}}",
      "\\blank{\\num{137}}"
    )
    
    symbol_p_n_e_A <- data.frame(
      symbol,
      p,
      n,
      e,
      A
    )
    
    rownames(symbol_p_n_e_A) <- c(
      "\\blank{kloor}",
      "\\blank{tsink}",
      "\\blank{kaltsium}",
      "lantaan"
    )
    
    colnames(symbol_p_n_e_A) <- c(
      "Sümbol",
      "Prootoneid",
      "Neutroneid",
      "Elektrone",
      "Nukleone"
    )
    
    print_table(table=symbol_p_n_e_A, caption="Mõne isotoobi koostisosad.")
    
    ```

    Täna on 2023-12-14 ja mina olen \blank{10. Trubilko, Vladislav}.

5.  Millised omadused on ühised argoon-40, kaalium-40 ja kaltsium-40 aatomitel?

    \vspace{0.1\textheight}

    Mille poolest need erinevad?

    \vspace{0.1\textheight}
    
    (Võta arvesse subatomaarsete osakeste arvu ja tüüpe.) Lubatud on elementide tabel.

    Täna on 2023-12-14 ja mina olen \blank{10. Trubilko, Vladislav}.

\end{landscape}

6.  Arvuta \ce{^{58}Fe} aatomi kogumassi osa, mis tuleneb
    
     - neutronitest;
     
     - prootonitest;
     
     - elektronidest.
     
    Kui suur on neutronite mass autos massiga \qty{1,000}{\tonne}? Oletame, et sõiduki kogumass tuleneb \ce{^{56}Fe}-st.
     
    Lubatud on kasutada keemiliste elementide perioodilisussüsteemi ja füüsikaliste aluskonstantide väärtuste tabelit.

    \vspace{0.6\textheight}

    Täna on 2023-12-14 ja mina olen \blank{10. Trubilko, Vladislav}.

7.  Millised aatomi hüpoteesid püstitas John Dalton?

    \vspace{0.1\textheight}

    Milline nendest neljast hüpoteesist lükati hiljem ümber ja miks?

    \vspace{0.1\textheight}

    Täna on 2023-12-14 ja mina olen \blank{10. Trubilko, Vladislav}.

8.  Mis on keemiline element?

    \vspace{0.1\textheight}

    Mille keemilised elemendid moodustavad?
    
    \vspace{0.1\textheight}

    Täna on 2023-12-14 ja mina olen \blank{10. Trubilko, Vladislav}.

9.  Millest koosneb aatom?
    
    \vspace{0.1\textheight}

    Täna on 2023-12-14 ja mina olen \blank{10. Trubilko, Vladislav}.

10. Mille järgi on keemilised elemendid reastatud süsteemi ühest 118'ni?
    
    \vspace{0.1\textheight}

    Täna on 2023-12-14 ja mina olen \blank{10. Trubilko, Vladislav}.

11. Mille jaoks kasutatakse massispektromeetrit?
    
    \vspace{0.1\textheight}

    Täna on 2023-12-14 ja mina olen \blank{10. Trubilko, Vladislav}.

12. Kuidas jaotub laeng aatomis?
    
    \vspace{0.1\textheight}

    Täna on 2023-12-14 ja mina olen \blank{10. Trubilko, Vladislav}.

13. Mida tähendab massiarv?
    
    \vspace{0.1\textheight}

    Täna on 2023-12-14 ja mina olen \blank{10. Trubilko, Vladislav}.

14. Mille poolest erinevad keemilise elemendi isotoobid?
    
    \vspace{0.1\textheight}

    Täna on 2023-12-14 ja mina olen \blank{10. Trubilko, Vladislav}.

\twocolumn
