# Keemiatelefon

Seda teevad kõik õpilased ühiselt. Õpilased loosivad end paaridesse ja vajadusel on keegi üksi. Kui vähemalt üks paar jääb hätta, siis järgmise vooru teeme nii, et igaüks on üksi ja lehti anname üle ühe.

Igale mängijaterühmale anname paberilehe, mille ülaossa on märgitud mingi keemilise elemendi sümbol. Ta loob selle elemendi kohta ruutskeemi, kirjutab juurde oma nime(d), murrab lehe horisontaalselt kokku, nii et näha jääb leht alates ruutskeemist, ja annab edasi järgmis(t)ele. Kui järgmine mänguriterühm on veel lahendamas, siis me suuname selle lehe kuskile, kus lehte ees ei ole, välja arvatud tagasi neile, kes ruutskeemi lahendasid. Järgmine selle ruutskeemi alusel koostab elektronvalemi, kirjutab nime, murrab, annab edasi. Järgmine elektronvalemi põhjal koostab Lewise skeemi ja teeb standardtoimingud. Järgmine nt Lewise skeemi põhjal teeb elektronvalemi. Seda tehakse, kuni lehel rohkem ruumi pole.

Kui mängijad mängivad üksi ja üks mängija jääb liiga kauaks lahendamatemani on jõudnud teine paberileht ja ta pole jõudnud oma ülesannet teha, on selge, et ta ei oska, ja ta lihtsalt annab oma lehe edasi ja teatab meile, sest me tõmbame ta mängust välja ja keegi meist tegeleb temaga eraldi, et ta selgeks saaks.

Kasutame ainult selliseid elemente, mis alluvad Madelungi reeglile. Siiski, võime sekka puistata erandeid neid ekstra ära märgistades.

Mängijate laudadel on keemiliste elementide perioodilisussüsteemi tabelid ilma elektronkonfiguratsioonideta.

Kui esimese vooru lehed on lõpuni täidetud, vaatame üle, kas lehe lõpuks jõuti sama elemendini, mis oli lehe alguses. Kui ei jõutud, vaatame järele, kelle lahenduse tõttu sõnum muutus, ja arutame kõigiga ühiselt, kuidas korrigeerida.

Esimesele voorule järgneb teine voor, mis sarnaneb esimesele voorule, aga alustatakse mitte elemendist, vaid ruutskeemist. Kolmandas voorus alustame elektronkonfiguratsioonist.

[20 min]

\newpage

Element: `r if (knitr::is_html_output()) { "\\require{mhchem}" }`\ce{N}, minu nimi: 

---

```{r label = "orbitals", echo=FALSE}
include_external_graphics("rmd/orbitaalid.svg")

```

---

Elektronvalem:

Minu nimi:

---

Periood:

Joonistan Lewise skeemi, millele on märgitud ainult elektronid, mitte elemendi sümbol: \hfill Minu\nobreakspace{}nimi:

---

Keemilise elemendi sümbol: \hfill Minu nimi:

---

Mitu valentselektroni? \hfill Minu nimi:

---

Mitu energiataset? \hfill Minu nimi:

\newpage
\thispagestyle{empty}
\mbox{}
\pagebreak

```{=latex}
\begin{modiagram}[style = square, labels]
    \atom{left}{1s, 2s, 2p = {; up, up}}
    \EnergyAxis[title]
\end{modiagram}

```

---

Element: \hfill Minu\nobreakspace{}nimi: 

---

Elektronvalem:

Minu nimi:

---

Periood:

Joonistan Lewise skeemi, millele on märgitud ainult elektronid, mitte elemendi sümbol: \hfill Minu\nobreakspace{}nimi:

---

Keemilise elemendi sümbol: \hfill Minu nimi:

---

Mitu valentselektroni? \hfill Minu nimi:

---

Mitu energiataset? \hfill Minu nimi:

\newpage
\thispagestyle{empty}
\mbox{}
\pagebreak

Elektronvalem:

```{=latex}
\elconf{11}
```

---

```{r label = "orbitals-11", echo=FALSE}
include_external_graphics("rmd/orbitaalid.svg")

```

---

Element: \hfill Minu\nobreakspace{}nimi: 

---

Periood:

Joonistan Lewise skeemi, millele on märgitud ainult elektronid, mitte elemendi sümbol: \hfill Minu\nobreakspace{}nimi:

---

Keemilise elemendi sümbol: \hfill Minu nimi:

---

Mitu valentselektroni? \hfill Minu nimi:

---

Mitu energiataset? \hfill Minu nimi:
