# Keemiatelefon

Seda teevad kõik õpilased ühiselt. Õpilased loosivad end paaridesse ja vajadusel on keegi üksi. Kõik rühmad on üksteisest piisavalt kaugel, et mitte näha muu rühma paberil olevat.

Igale mängijaterühmale anname paberilehe, mille ülaossa on märgitud mingi keemilise elemendi sümbol. Ta loob selle elemendi kohta ruutskeemi, kirjutab juurde oma nime(d), murrab lehe horisontaalselt kokku, nii et näha jääb leht alates ruutskeemist, ja tõstab käe. Õpetajad on telefonioperaatorid ja keegi meist korjab selle lehe üles ning kui kuskil veel on liin vaba, siis suunab lehe sinna. Järgmine selle ruutskeemi alusel koostab elektronvalemi, kirjutab nime, murrab, tõstab käe. Järgmine elektronvalemi põhjal koostab Lewise skeemi ja teeb standardtoimingud. Järgmine nt Lewise skeemi põhjal teeb elektronvalemi. Seda tehakse, kuni lehel rohkem ruumi pole.

Kasutame sellisel kujul ainult selliseid elemente, mis alluvad Madelungi reeglile. Ülejäänud elementide puhul alustame elektronvalemist. Viimane element on baarium.

Mängijate laudadel on keemiliste elementide perioodilisussüsteemi tabelid ilma elektronkonfiguratsioonideta.

Kui mingi leht on lõpuni täidetud, vaatab keegi õpetajaist üle, kas jõuti sama elemendini, mis oli lehe alguses. Kui ei jõutud, vaatame järele, kelle lahenduse tõttu sõnum muutus, ja arutame kõigiga ühiselt, kuidas korrigeerida.

Kui keegi jääb lahendamisega hätta, nii et üks leht on juba täidetud, aga nemad pole veel kätt tõstnud, siis võtab keegi õpetaja nad kõrvale ja tegeleb nende õpetamisega nende lehe põhjal.

[25 min]

\newpage

\onecolumn

Element: `r if (knitr::is_html_output()) { "\\require{mhchem}" }`\ce{N}

\dotfill

```{r label = "orbitals-7", echo=FALSE}
include_external_graphics("rmd/orbitaalid.svg")

```

\dotfill

Elektronvalem: \hrulefill

Minu nimi: \hrulefill

\dotfill

| Energia | 1. tase | 2. tase | 3. tase | 4. tase | 5. tase | 6. tase |
|-|-|-|-|-|-|-|
| Elektrone | | | | | | |

Minu nimi: \hrulefill

\dotfill

\vfill

```{=latex}
	\renewcommand{\hrulefill}{%
		\leavevmode\leaders\hrule height 1pt\hfill\kern8pt }

```

Lewise skeem: \makebox[1in]{\hrulefill} Minu\nobreakspace{}nimi: \hrulefill

```{=latex}
	\renewcommand{\hrulefill}{%
		\leavevmode\leaders\hrule height 1pt\hfill\kern0pt }

```

\newpage
\thispagestyle{empty}
\mbox{}
\pagebreak

Element: `r if (knitr::is_html_output()) { "\\require{mhchem}" }`\ce{Co}

\dotfill

```{r label = "orbitals-27", echo=FALSE}
include_external_graphics("rmd/orbitaalid.svg")

```

\dotfill

Elektronvalem: \hrulefill

Minu nimi: \hrulefill

\dotfill

| Energia | 1. tase | 2. tase | 3. tase | 4. tase | 5. tase | 6. tase |
|-|-|-|-|-|-|-|
| Elektrone | | | | | | |

Minu nimi: \hrulefill

\dotfill

\vfill

```{=latex}
	\renewcommand{\hrulefill}{%
		\leavevmode\leaders\hrule height 1pt\hfill\kern8pt }

```

Lewise skeem: \makebox[1in]{\hrulefill} Minu\nobreakspace{}nimi: \hrulefill

```{=latex}
	\renewcommand{\hrulefill}{%
		\leavevmode\leaders\hrule height 1pt\hfill\kern0pt }

```

\newpage
\thispagestyle{empty}
\mbox{}
\pagebreak

Element: `r if (knitr::is_html_output()) { "\\require{mhchem}" }`\ce{P}

\dotfill

```{r label = "orbitals-15", echo=FALSE}
include_external_graphics("rmd/orbitaalid.svg")

```

\dotfill

Elektronvalem: \hrulefill

Minu nimi: \hrulefill

\dotfill

| Energia | 1. tase | 2. tase | 3. tase | 4. tase | 5. tase | 6. tase |
|-|-|-|-|-|-|-|
| Elektrone | | | | | | |

Minu nimi: \hrulefill

\dotfill

\vfill

```{=latex}
	\renewcommand{\hrulefill}{%
		\leavevmode\leaders\hrule height 1pt\hfill\kern8pt }

```

Lewise skeem: \makebox[1in]{\hrulefill} Minu\nobreakspace{}nimi: \hrulefill

```{=latex}
	\renewcommand{\hrulefill}{%
		\leavevmode\leaders\hrule height 1pt\hfill\kern0pt }

```

\newpage
\thispagestyle{empty}
\mbox{}
\pagebreak

Element: `r if (knitr::is_html_output()) { "\\require{mhchem}" }`\ce{Rb}

\dotfill

```{r label = "orbitals-37", echo=FALSE}
include_external_graphics("rmd/orbitaalid.svg")

```

\dotfill

Elektronvalem: \hrulefill

Minu nimi: \hrulefill

\dotfill

| Energia | 1. tase | 2. tase | 3. tase | 4. tase | 5. tase | 6. tase |
|-|-|-|-|-|-|-|
| Elektrone | | | | | | |

Minu nimi: \hrulefill

\dotfill

\vfill

```{=latex}
	\renewcommand{\hrulefill}{%
		\leavevmode\leaders\hrule height 1pt\hfill\kern8pt }

```

Lewise skeem: \makebox[1in]{\hrulefill} Minu\nobreakspace{}nimi: \hrulefill

```{=latex}
	\renewcommand{\hrulefill}{%
		\leavevmode\leaders\hrule height 1pt\hfill\kern0pt }

```

\newpage
\thispagestyle{empty}
\mbox{}
\pagebreak

Element: `r if (knitr::is_html_output()) { "\\require{mhchem}" }`\ce{Br}

\dotfill

```{r label = "orbitals-35", echo=FALSE}
include_external_graphics("rmd/orbitaalid.svg")

```

\dotfill

Elektronvalem: \hrulefill

Minu nimi: \hrulefill

\dotfill

| Energia | 1. tase | 2. tase | 3. tase | 4. tase | 5. tase | 6. tase |
|-|-|-|-|-|-|-|
| Elektrone | | | | | | |

Minu nimi: \hrulefill

\dotfill

\vfill

```{=latex}
	\renewcommand{\hrulefill}{%
		\leavevmode\leaders\hrule height 1pt\hfill\kern8pt }

```

Lewise skeem: \makebox[1in]{\hrulefill} Minu\nobreakspace{}nimi: \hrulefill

```{=latex}
	\renewcommand{\hrulefill}{%
		\leavevmode\leaders\hrule height 1pt\hfill\kern0pt }

```

\newpage
\thispagestyle{empty}
\mbox{}
\pagebreak

Element: `r if (knitr::is_html_output()) { "\\require{mhchem}" }`\ce{Mg}

\dotfill

```{r label = "orbitals-12", echo=FALSE}
include_external_graphics("rmd/orbitaalid.svg")

```

\dotfill

Elektronvalem: \hrulefill

Minu nimi: \hrulefill

\dotfill

| Energia | 1. tase | 2. tase | 3. tase | 4. tase | 5. tase | 6. tase |
|-|-|-|-|-|-|-|
| Elektrone | | | | | | |

Minu nimi: \hrulefill

\dotfill

\vfill

```{=latex}
	\renewcommand{\hrulefill}{%
		\leavevmode\leaders\hrule height 1pt\hfill\kern8pt }

```

Lewise skeem: \makebox[1in]{\hrulefill} Minu\nobreakspace{}nimi: \hrulefill

```{=latex}
	\renewcommand{\hrulefill}{%
		\leavevmode\leaders\hrule height 1pt\hfill\kern0pt }

```

\newpage
\thispagestyle{empty}
\mbox{}
\pagebreak

Element: `r if (knitr::is_html_output()) { "\\require{mhchem}" }`\ce{Sc}

\dotfill

```{r label = "orbitals-21", echo=FALSE}
include_external_graphics("rmd/orbitaalid.svg")

```

\dotfill

Elektronvalem: \hrulefill

Minu nimi: \hrulefill

\dotfill

| Energia | 1. tase | 2. tase | 3. tase | 4. tase | 5. tase | 6. tase |
|-|-|-|-|-|-|-|
| Elektrone | | | | | | |

Minu nimi: \hrulefill

\dotfill

\vfill

```{=latex}
	\renewcommand{\hrulefill}{%
		\leavevmode\leaders\hrule height 1pt\hfill\kern8pt }

```

Lewise skeem: \makebox[1in]{\hrulefill} Minu\nobreakspace{}nimi: \hrulefill

```{=latex}
	\renewcommand{\hrulefill}{%
		\leavevmode\leaders\hrule height 1pt\hfill\kern0pt }

```

\newpage
\thispagestyle{empty}
\mbox{}
\pagebreak

Element: `r if (knitr::is_html_output()) { "\\require{mhchem}" }`\ce{Ni}

\dotfill

```{r label = "orbitals-28", echo=FALSE}
include_external_graphics("rmd/orbitaalid.svg")

```

\dotfill

Elektronvalem: \hrulefill

Minu nimi: \hrulefill

\dotfill

| Energia | 1. tase | 2. tase | 3. tase | 4. tase | 5. tase | 6. tase |
|-|-|-|-|-|-|-|
| Elektrone | | | | | | |

Minu nimi: \hrulefill

\dotfill

\vfill

```{=latex}
	\renewcommand{\hrulefill}{%
		\leavevmode\leaders\hrule height 1pt\hfill\kern8pt }

```

Lewise skeem: \makebox[1in]{\hrulefill} Minu\nobreakspace{}nimi: \hrulefill

```{=latex}
	\renewcommand{\hrulefill}{%
		\leavevmode\leaders\hrule height 1pt\hfill\kern0pt }

```

\newpage
\thispagestyle{empty}
\mbox{}
\pagebreak

Element: `r if (knitr::is_html_output()) { "\\require{mhchem}" }`\ce{I}

\dotfill

```{r label = "orbitals-53", echo=FALSE}
include_external_graphics("rmd/orbitaalid.svg")

```

\dotfill

Elektronvalem: \hrulefill

Minu nimi: \hrulefill

\dotfill

| Energia | 1. tase | 2. tase | 3. tase | 4. tase | 5. tase | 6. tase |
|-|-|-|-|-|-|-|
| Elektrone | | | | | | |

Minu nimi: \hrulefill

\dotfill

\vfill

```{=latex}
	\renewcommand{\hrulefill}{%
		\leavevmode\leaders\hrule height 1pt\hfill\kern8pt }

```

Lewise skeem: \makebox[1in]{\hrulefill} Minu\nobreakspace{}nimi: \hrulefill

```{=latex}
	\renewcommand{\hrulefill}{%
		\leavevmode\leaders\hrule height 1pt\hfill\kern0pt }

```

\newpage
\thispagestyle{empty}
\mbox{}
\pagebreak

Element: `r if (knitr::is_html_output()) { "\\require{mhchem}" }`\ce{As}

\dotfill

```{r label = "orbitals-33", echo=FALSE}
include_external_graphics("rmd/orbitaalid.svg")

```

\dotfill

Elektronvalem: \hrulefill

Minu nimi: \hrulefill

\dotfill

| Energia | 1. tase | 2. tase | 3. tase | 4. tase | 5. tase | 6. tase |
|-|-|-|-|-|-|-|
| Elektrone | | | | | | |

Minu nimi: \hrulefill

\dotfill

\vfill

```{=latex}
	\renewcommand{\hrulefill}{%
		\leavevmode\leaders\hrule height 1pt\hfill\kern8pt }

```

Lewise skeem: \makebox[1in]{\hrulefill} Minu\nobreakspace{}nimi: \hrulefill

```{=latex}
	\renewcommand{\hrulefill}{%
		\leavevmode\leaders\hrule height 1pt\hfill\kern0pt }

```

\newpage
\thispagestyle{empty}
\mbox{}
\pagebreak

Element: `r if (knitr::is_html_output()) { "\\require{mhchem}" }`\ce{Zn}

\dotfill

```{r label = "orbitals-30", echo=FALSE}
include_external_graphics("rmd/orbitaalid.svg")

```

\dotfill

Elektronvalem: \hrulefill

Minu nimi: \hrulefill

\dotfill

| Energia | 1. tase | 2. tase | 3. tase | 4. tase | 5. tase | 6. tase |
|-|-|-|-|-|-|-|
| Elektrone | | | | | | |

Minu nimi: \hrulefill

\dotfill

\vfill

```{=latex}
	\renewcommand{\hrulefill}{%
		\leavevmode\leaders\hrule height 1pt\hfill\kern8pt }

```

Lewise skeem: \makebox[1in]{\hrulefill} Minu\nobreakspace{}nimi: \hrulefill

```{=latex}
	\renewcommand{\hrulefill}{%
		\leavevmode\leaders\hrule height 1pt\hfill\kern0pt }

```

\newpage
\thispagestyle{empty}
\mbox{}
\pagebreak

Element: `r if (knitr::is_html_output()) { "\\require{mhchem}" }`\ce{Ca}

\dotfill

```{r label = "orbitals-20", echo=FALSE}
include_external_graphics("rmd/orbitaalid.svg")

```

\dotfill

Elektronvalem: \hrulefill

Minu nimi: \hrulefill

\dotfill

| Energia | 1. tase | 2. tase | 3. tase | 4. tase | 5. tase | 6. tase |
|-|-|-|-|-|-|-|
| Elektrone | | | | | | |

Minu nimi: \hrulefill

\dotfill

\vfill

```{=latex}
	\renewcommand{\hrulefill}{%
		\leavevmode\leaders\hrule height 1pt\hfill\kern8pt }

```

Lewise skeem: \makebox[1in]{\hrulefill} Minu\nobreakspace{}nimi: \hrulefill

```{=latex}
	\renewcommand{\hrulefill}{%
		\leavevmode\leaders\hrule height 1pt\hfill\kern0pt }

```

\newpage
\thispagestyle{empty}
\mbox{}
\pagebreak

Element: `r if (knitr::is_html_output()) { "\\require{mhchem}" }`\ce{Se}

\dotfill

```{r label = "orbitals-34", echo=FALSE}
include_external_graphics("rmd/orbitaalid.svg")

```

\dotfill

Elektronvalem: \hrulefill

Minu nimi: \hrulefill

\dotfill

| Energia | 1. tase | 2. tase | 3. tase | 4. tase | 5. tase | 6. tase |
|-|-|-|-|-|-|-|
| Elektrone | | | | | | |

Minu nimi: \hrulefill

\dotfill

\vfill

```{=latex}
	\renewcommand{\hrulefill}{%
		\leavevmode\leaders\hrule height 1pt\hfill\kern8pt }

```

Lewise skeem: \makebox[1in]{\hrulefill} Minu\nobreakspace{}nimi: \hrulefill

```{=latex}
	\renewcommand{\hrulefill}{%
		\leavevmode\leaders\hrule height 1pt\hfill\kern0pt }

```

\newpage
\thispagestyle{empty}
\mbox{}
\pagebreak

Element: `r if (knitr::is_html_output()) { "\\require{mhchem}" }`\ce{Ti}

\dotfill

```{r label = "orbitals-22", echo=FALSE}
include_external_graphics("rmd/orbitaalid.svg")

```

\dotfill

Elektronvalem: \hrulefill

Minu nimi: \hrulefill

\dotfill

| Energia | 1. tase | 2. tase | 3. tase | 4. tase | 5. tase | 6. tase |
|-|-|-|-|-|-|-|
| Elektrone | | | | | | |

Minu nimi: \hrulefill

\dotfill

\vfill

```{=latex}
	\renewcommand{\hrulefill}{%
		\leavevmode\leaders\hrule height 1pt\hfill\kern8pt }

```

Lewise skeem: \makebox[1in]{\hrulefill} Minu\nobreakspace{}nimi: \hrulefill

```{=latex}
	\renewcommand{\hrulefill}{%
		\leavevmode\leaders\hrule height 1pt\hfill\kern0pt }

```

\newpage
\thispagestyle{empty}
\mbox{}
\pagebreak

Element: `r if (knitr::is_html_output()) { "\\require{mhchem}" }`\ce{Si}

\dotfill

```{r label = "orbitals-14", echo=FALSE}
include_external_graphics("rmd/orbitaalid.svg")

```

\dotfill

Elektronvalem: \hrulefill

Minu nimi: \hrulefill

\dotfill

| Energia | 1. tase | 2. tase | 3. tase | 4. tase | 5. tase | 6. tase |
|-|-|-|-|-|-|-|
| Elektrone | | | | | | |

Minu nimi: \hrulefill

\dotfill

\vfill

```{=latex}
	\renewcommand{\hrulefill}{%
		\leavevmode\leaders\hrule height 1pt\hfill\kern8pt }

```

Lewise skeem: \makebox[1in]{\hrulefill} Minu\nobreakspace{}nimi: \hrulefill

```{=latex}
	\renewcommand{\hrulefill}{%
		\leavevmode\leaders\hrule height 1pt\hfill\kern0pt }

```

\newpage
\thispagestyle{empty}
\mbox{}
\pagebreak

Element: `r if (knitr::is_html_output()) { "\\require{mhchem}" }`\ce{K}

\dotfill

```{r label = "orbitals-19", echo=FALSE}
include_external_graphics("rmd/orbitaalid.svg")

```

\dotfill

Elektronvalem: \hrulefill

Minu nimi: \hrulefill

\dotfill

| Energia | 1. tase | 2. tase | 3. tase | 4. tase | 5. tase | 6. tase |
|-|-|-|-|-|-|-|
| Elektrone | | | | | | |

Minu nimi: \hrulefill

\dotfill

\vfill

```{=latex}
	\renewcommand{\hrulefill}{%
		\leavevmode\leaders\hrule height 1pt\hfill\kern8pt }

```

Lewise skeem: \makebox[1in]{\hrulefill} Minu\nobreakspace{}nimi: \hrulefill

```{=latex}
	\renewcommand{\hrulefill}{%
		\leavevmode\leaders\hrule height 1pt\hfill\kern0pt }

```

\newpage
\thispagestyle{empty}
\mbox{}
\pagebreak

Element: `r if (knitr::is_html_output()) { "\\require{mhchem}" }`\ce{Xe}

\dotfill

```{r label = "orbitals-54", echo=FALSE}
include_external_graphics("rmd/orbitaalid.svg")

```

\dotfill

Elektronvalem: \hrulefill

Minu nimi: \hrulefill

\dotfill

| Energia | 1. tase | 2. tase | 3. tase | 4. tase | 5. tase | 6. tase |
|-|-|-|-|-|-|-|
| Elektrone | | | | | | |

Minu nimi: \hrulefill

\dotfill

\vfill

```{=latex}
	\renewcommand{\hrulefill}{%
		\leavevmode\leaders\hrule height 1pt\hfill\kern8pt }

```

Lewise skeem: \makebox[1in]{\hrulefill} Minu\nobreakspace{}nimi: \hrulefill

```{=latex}
	\renewcommand{\hrulefill}{%
		\leavevmode\leaders\hrule height 1pt\hfill\kern0pt }

```

\newpage
\thispagestyle{empty}
\mbox{}
\pagebreak

Element: `r if (knitr::is_html_output()) { "\\require{mhchem}" }`\ce{Te}

\dotfill

```{r label = "orbitals-52", echo=FALSE}
include_external_graphics("rmd/orbitaalid.svg")

```

\dotfill

Elektronvalem: \hrulefill

Minu nimi: \hrulefill

\dotfill

| Energia | 1. tase | 2. tase | 3. tase | 4. tase | 5. tase | 6. tase |
|-|-|-|-|-|-|-|
| Elektrone | | | | | | |

Minu nimi: \hrulefill

\dotfill

\vfill

```{=latex}
	\renewcommand{\hrulefill}{%
		\leavevmode\leaders\hrule height 1pt\hfill\kern8pt }

```

Lewise skeem: \makebox[1in]{\hrulefill} Minu\nobreakspace{}nimi: \hrulefill

```{=latex}
	\renewcommand{\hrulefill}{%
		\leavevmode\leaders\hrule height 1pt\hfill\kern0pt }

```

\newpage
\thispagestyle{empty}
\mbox{}
\pagebreak

Element: `r if (knitr::is_html_output()) { "\\require{mhchem}" }`\ce{In}

\dotfill

```{r label = "orbitals-49", echo=FALSE}
include_external_graphics("rmd/orbitaalid.svg")

```

\dotfill

Elektronvalem: \hrulefill

Minu nimi: \hrulefill

\dotfill

| Energia | 1. tase | 2. tase | 3. tase | 4. tase | 5. tase | 6. tase |
|-|-|-|-|-|-|-|
| Elektrone | | | | | | |

Minu nimi: \hrulefill

\dotfill

\vfill

```{=latex}
	\renewcommand{\hrulefill}{%
		\leavevmode\leaders\hrule height 1pt\hfill\kern8pt }

```

Lewise skeem: \makebox[1in]{\hrulefill} Minu\nobreakspace{}nimi: \hrulefill

```{=latex}
	\renewcommand{\hrulefill}{%
		\leavevmode\leaders\hrule height 1pt\hfill\kern0pt }

```

\newpage
\thispagestyle{empty}
\mbox{}
\pagebreak

Element: `r if (knitr::is_html_output()) { "\\require{mhchem}" }`\ce{Tc}

\dotfill

```{r label = "orbitals-43", echo=FALSE}
include_external_graphics("rmd/orbitaalid.svg")

```

\dotfill

Elektronvalem: \hrulefill

Minu nimi: \hrulefill

\dotfill

| Energia | 1. tase | 2. tase | 3. tase | 4. tase | 5. tase | 6. tase |
|-|-|-|-|-|-|-|
| Elektrone | | | | | | |

Minu nimi: \hrulefill

\dotfill

\vfill

```{=latex}
	\renewcommand{\hrulefill}{%
		\leavevmode\leaders\hrule height 1pt\hfill\kern8pt }

```

Lewise skeem: \makebox[1in]{\hrulefill} Minu\nobreakspace{}nimi: \hrulefill

```{=latex}
	\renewcommand{\hrulefill}{%
		\leavevmode\leaders\hrule height 1pt\hfill\kern0pt }

```

\newpage
\thispagestyle{empty}
\mbox{}
\pagebreak

Element: `r if (knitr::is_html_output()) { "\\require{mhchem}" }`\ce{S}

\dotfill

```{r label = "orbitals-16", echo=FALSE}
include_external_graphics("rmd/orbitaalid.svg")

```

\dotfill

Elektronvalem: \hrulefill

Minu nimi: \hrulefill

\dotfill

| Energia | 1. tase | 2. tase | 3. tase | 4. tase | 5. tase | 6. tase |
|-|-|-|-|-|-|-|
| Elektrone | | | | | | |

Minu nimi: \hrulefill

\dotfill

\vfill

```{=latex}
	\renewcommand{\hrulefill}{%
		\leavevmode\leaders\hrule height 1pt\hfill\kern8pt }

```

Lewise skeem: \makebox[1in]{\hrulefill} Minu\nobreakspace{}nimi: \hrulefill

```{=latex}
	\renewcommand{\hrulefill}{%
		\leavevmode\leaders\hrule height 1pt\hfill\kern0pt }

```

\newpage
\thispagestyle{empty}
\mbox{}
\pagebreak

Element: `r if (knitr::is_html_output()) { "\\require{mhchem}" }`\ce{Be}

\dotfill

```{r label = "orbitals-4", echo=FALSE}
include_external_graphics("rmd/orbitaalid.svg")

```

\dotfill

Elektronvalem: \hrulefill

Minu nimi: \hrulefill

\dotfill

| Energia | 1. tase | 2. tase | 3. tase | 4. tase | 5. tase | 6. tase |
|-|-|-|-|-|-|-|
| Elektrone | | | | | | |

Minu nimi: \hrulefill

\dotfill

\vfill

```{=latex}
	\renewcommand{\hrulefill}{%
		\leavevmode\leaders\hrule height 1pt\hfill\kern8pt }

```

Lewise skeem: \makebox[1in]{\hrulefill} Minu\nobreakspace{}nimi: \hrulefill

```{=latex}
	\renewcommand{\hrulefill}{%
		\leavevmode\leaders\hrule height 1pt\hfill\kern0pt }

```

\newpage
\thispagestyle{empty}
\mbox{}
\pagebreak

Element: `r if (knitr::is_html_output()) { "\\require{mhchem}" }`\ce{O}

\dotfill

```{r label = "orbitals-8", echo=FALSE}
include_external_graphics("rmd/orbitaalid.svg")

```

\dotfill

Elektronvalem: \hrulefill

Minu nimi: \hrulefill

\dotfill

| Energia | 1. tase | 2. tase | 3. tase | 4. tase | 5. tase | 6. tase |
|-|-|-|-|-|-|-|
| Elektrone | | | | | | |

Minu nimi: \hrulefill

\dotfill

\vfill

```{=latex}
	\renewcommand{\hrulefill}{%
		\leavevmode\leaders\hrule height 1pt\hfill\kern8pt }

```

Lewise skeem: \makebox[1in]{\hrulefill} Minu\nobreakspace{}nimi: \hrulefill

```{=latex}
	\renewcommand{\hrulefill}{%
		\leavevmode\leaders\hrule height 1pt\hfill\kern0pt }

```

\newpage
\thispagestyle{empty}
\mbox{}
\pagebreak

Element: `r if (knitr::is_html_output()) { "\\require{mhchem}" }`\ce{Ge}

\dotfill

```{r label = "orbitals-32", echo=FALSE}
include_external_graphics("rmd/orbitaalid.svg")

```

\dotfill

Elektronvalem: \hrulefill

Minu nimi: \hrulefill

\dotfill

| Energia | 1. tase | 2. tase | 3. tase | 4. tase | 5. tase | 6. tase |
|-|-|-|-|-|-|-|
| Elektrone | | | | | | |

Minu nimi: \hrulefill

\dotfill

\vfill

```{=latex}
	\renewcommand{\hrulefill}{%
		\leavevmode\leaders\hrule height 1pt\hfill\kern8pt }

```

Lewise skeem: \makebox[1in]{\hrulefill} Minu\nobreakspace{}nimi: \hrulefill

```{=latex}
	\renewcommand{\hrulefill}{%
		\leavevmode\leaders\hrule height 1pt\hfill\kern0pt }

```

\newpage
\thispagestyle{empty}
\mbox{}
\pagebreak

Element: `r if (knitr::is_html_output()) { "\\require{mhchem}" }`\ce{Kr}

\dotfill

```{r label = "orbitals-36", echo=FALSE}
include_external_graphics("rmd/orbitaalid.svg")

```

\dotfill

Elektronvalem: \hrulefill

Minu nimi: \hrulefill

\dotfill

| Energia | 1. tase | 2. tase | 3. tase | 4. tase | 5. tase | 6. tase |
|-|-|-|-|-|-|-|
| Elektrone | | | | | | |

Minu nimi: \hrulefill

\dotfill

\vfill

```{=latex}
	\renewcommand{\hrulefill}{%
		\leavevmode\leaders\hrule height 1pt\hfill\kern8pt }

```

Lewise skeem: \makebox[1in]{\hrulefill} Minu\nobreakspace{}nimi: \hrulefill

```{=latex}
	\renewcommand{\hrulefill}{%
		\leavevmode\leaders\hrule height 1pt\hfill\kern0pt }

```

\newpage
\thispagestyle{empty}
\mbox{}
\pagebreak

Element: `r if (knitr::is_html_output()) { "\\require{mhchem}" }`\ce{Sb}

\dotfill

```{r label = "orbitals-51", echo=FALSE}
include_external_graphics("rmd/orbitaalid.svg")

```

\dotfill

Elektronvalem: \hrulefill

Minu nimi: \hrulefill

\dotfill

| Energia | 1. tase | 2. tase | 3. tase | 4. tase | 5. tase | 6. tase |
|-|-|-|-|-|-|-|
| Elektrone | | | | | | |

Minu nimi: \hrulefill

\dotfill

\vfill

```{=latex}
	\renewcommand{\hrulefill}{%
		\leavevmode\leaders\hrule height 1pt\hfill\kern8pt }

```

Lewise skeem: \makebox[1in]{\hrulefill} Minu\nobreakspace{}nimi: \hrulefill

```{=latex}
	\renewcommand{\hrulefill}{%
		\leavevmode\leaders\hrule height 1pt\hfill\kern0pt }

```

\newpage
\thispagestyle{empty}
\mbox{}
\pagebreak

Element: `r if (knitr::is_html_output()) { "\\require{mhchem}" }`\ce{Mn}

\dotfill

```{r label = "orbitals-25", echo=FALSE}
include_external_graphics("rmd/orbitaalid.svg")

```

\dotfill

Elektronvalem: \hrulefill

Minu nimi: \hrulefill

\dotfill

| Energia | 1. tase | 2. tase | 3. tase | 4. tase | 5. tase | 6. tase |
|-|-|-|-|-|-|-|
| Elektrone | | | | | | |

Minu nimi: \hrulefill

\dotfill

\vfill

```{=latex}
	\renewcommand{\hrulefill}{%
		\leavevmode\leaders\hrule height 1pt\hfill\kern8pt }

```

Lewise skeem: \makebox[1in]{\hrulefill} Minu\nobreakspace{}nimi: \hrulefill

```{=latex}
	\renewcommand{\hrulefill}{%
		\leavevmode\leaders\hrule height 1pt\hfill\kern0pt }

```

\newpage
\thispagestyle{empty}
\mbox{}
\pagebreak

Element: `r if (knitr::is_html_output()) { "\\require{mhchem}" }`\ce{B}

\dotfill

```{r label = "orbitals-5", echo=FALSE}
include_external_graphics("rmd/orbitaalid.svg")

```

\dotfill

Elektronvalem: \hrulefill

Minu nimi: \hrulefill

\dotfill

| Energia | 1. tase | 2. tase | 3. tase | 4. tase | 5. tase | 6. tase |
|-|-|-|-|-|-|-|
| Elektrone | | | | | | |

Minu nimi: \hrulefill

\dotfill

\vfill

```{=latex}
	\renewcommand{\hrulefill}{%
		\leavevmode\leaders\hrule height 1pt\hfill\kern8pt }

```

Lewise skeem: \makebox[1in]{\hrulefill} Minu\nobreakspace{}nimi: \hrulefill

```{=latex}
	\renewcommand{\hrulefill}{%
		\leavevmode\leaders\hrule height 1pt\hfill\kern0pt }

```

\newpage
\thispagestyle{empty}
\mbox{}
\pagebreak

Element: `r if (knitr::is_html_output()) { "\\require{mhchem}" }`\ce{Ne}

\dotfill

```{r label = "orbitals-10", echo=FALSE}
include_external_graphics("rmd/orbitaalid.svg")

```

\dotfill

Elektronvalem: \hrulefill

Minu nimi: \hrulefill

\dotfill

| Energia | 1. tase | 2. tase | 3. tase | 4. tase | 5. tase | 6. tase |
|-|-|-|-|-|-|-|
| Elektrone | | | | | | |

Minu nimi: \hrulefill

\dotfill

\vfill

```{=latex}
	\renewcommand{\hrulefill}{%
		\leavevmode\leaders\hrule height 1pt\hfill\kern8pt }

```

Lewise skeem: \makebox[1in]{\hrulefill} Minu\nobreakspace{}nimi: \hrulefill

```{=latex}
	\renewcommand{\hrulefill}{%
		\leavevmode\leaders\hrule height 1pt\hfill\kern0pt }

```

\newpage
\thispagestyle{empty}
\mbox{}
\pagebreak

Element: `r if (knitr::is_html_output()) { "\\require{mhchem}" }`\ce{Zr}

\dotfill

```{r label = "orbitals-40", echo=FALSE}
include_external_graphics("rmd/orbitaalid.svg")

```

\dotfill

Elektronvalem: \hrulefill

Minu nimi: \hrulefill

\dotfill

| Energia | 1. tase | 2. tase | 3. tase | 4. tase | 5. tase | 6. tase |
|-|-|-|-|-|-|-|
| Elektrone | | | | | | |

Minu nimi: \hrulefill

\dotfill

\vfill

```{=latex}
	\renewcommand{\hrulefill}{%
		\leavevmode\leaders\hrule height 1pt\hfill\kern8pt }

```

Lewise skeem: \makebox[1in]{\hrulefill} Minu\nobreakspace{}nimi: \hrulefill

```{=latex}
	\renewcommand{\hrulefill}{%
		\leavevmode\leaders\hrule height 1pt\hfill\kern0pt }

```

\newpage
\thispagestyle{empty}
\mbox{}
\pagebreak

Element: `r if (knitr::is_html_output()) { "\\require{mhchem}" }`\ce{Sr}

\dotfill

```{r label = "orbitals-38", echo=FALSE}
include_external_graphics("rmd/orbitaalid.svg")

```

\dotfill

Elektronvalem: \hrulefill

Minu nimi: \hrulefill

\dotfill

| Energia | 1. tase | 2. tase | 3. tase | 4. tase | 5. tase | 6. tase |
|-|-|-|-|-|-|-|
| Elektrone | | | | | | |

Minu nimi: \hrulefill

\dotfill

\vfill

```{=latex}
	\renewcommand{\hrulefill}{%
		\leavevmode\leaders\hrule height 1pt\hfill\kern8pt }

```

Lewise skeem: \makebox[1in]{\hrulefill} Minu\nobreakspace{}nimi: \hrulefill

```{=latex}
	\renewcommand{\hrulefill}{%
		\leavevmode\leaders\hrule height 1pt\hfill\kern0pt }

```

\newpage
\thispagestyle{empty}
\mbox{}
\pagebreak

Element: `r if (knitr::is_html_output()) { "\\require{mhchem}" }`\ce{V}

\dotfill

```{r label = "orbitals-23", echo=FALSE}
include_external_graphics("rmd/orbitaalid.svg")

```

\dotfill

Elektronvalem: \hrulefill

Minu nimi: \hrulefill

\dotfill

| Energia | 1. tase | 2. tase | 3. tase | 4. tase | 5. tase | 6. tase |
|-|-|-|-|-|-|-|
| Elektrone | | | | | | |

Minu nimi: \hrulefill

\dotfill

\vfill

```{=latex}
	\renewcommand{\hrulefill}{%
		\leavevmode\leaders\hrule height 1pt\hfill\kern8pt }

```

Lewise skeem: \makebox[1in]{\hrulefill} Minu\nobreakspace{}nimi: \hrulefill

```{=latex}
	\renewcommand{\hrulefill}{%
		\leavevmode\leaders\hrule height 1pt\hfill\kern0pt }

```

\newpage
\thispagestyle{empty}
\mbox{}
\pagebreak

Element: `r if (knitr::is_html_output()) { "\\require{mhchem}" }`\ce{C}

\dotfill

```{r label = "orbitals-6", echo=FALSE}
include_external_graphics("rmd/orbitaalid.svg")

```

\dotfill

Elektronvalem: \hrulefill

Minu nimi: \hrulefill

\dotfill

| Energia | 1. tase | 2. tase | 3. tase | 4. tase | 5. tase | 6. tase |
|-|-|-|-|-|-|-|
| Elektrone | | | | | | |

Minu nimi: \hrulefill

\dotfill

\vfill

```{=latex}
	\renewcommand{\hrulefill}{%
		\leavevmode\leaders\hrule height 1pt\hfill\kern8pt }

```

Lewise skeem: \makebox[1in]{\hrulefill} Minu\nobreakspace{}nimi: \hrulefill

```{=latex}
	\renewcommand{\hrulefill}{%
		\leavevmode\leaders\hrule height 1pt\hfill\kern0pt }

```

\newpage
\thispagestyle{empty}
\mbox{}
\pagebreak

Element: `r if (knitr::is_html_output()) { "\\require{mhchem}" }`\ce{Sn}

\dotfill

```{r label = "orbitals-50", echo=FALSE}
include_external_graphics("rmd/orbitaalid.svg")

```

\dotfill

Elektronvalem: \hrulefill

Minu nimi: \hrulefill

\dotfill

| Energia | 1. tase | 2. tase | 3. tase | 4. tase | 5. tase | 6. tase |
|-|-|-|-|-|-|-|
| Elektrone | | | | | | |

Minu nimi: \hrulefill

\dotfill

\vfill

```{=latex}
	\renewcommand{\hrulefill}{%
		\leavevmode\leaders\hrule height 1pt\hfill\kern8pt }

```

Lewise skeem: \makebox[1in]{\hrulefill} Minu\nobreakspace{}nimi: \hrulefill

```{=latex}
	\renewcommand{\hrulefill}{%
		\leavevmode\leaders\hrule height 1pt\hfill\kern0pt }

```

\newpage
\thispagestyle{empty}
\mbox{}
\pagebreak

Element: `r if (knitr::is_html_output()) { "\\require{mhchem}" }`\ce{Ga}

\dotfill

```{r label = "orbitals-31", echo=FALSE}
include_external_graphics("rmd/orbitaalid.svg")

```

\dotfill

Elektronvalem: \hrulefill

Minu nimi: \hrulefill

\dotfill

| Energia | 1. tase | 2. tase | 3. tase | 4. tase | 5. tase | 6. tase |
|-|-|-|-|-|-|-|
| Elektrone | | | | | | |

Minu nimi: \hrulefill

\dotfill

\vfill

```{=latex}
	\renewcommand{\hrulefill}{%
		\leavevmode\leaders\hrule height 1pt\hfill\kern8pt }

```

Lewise skeem: \makebox[1in]{\hrulefill} Minu\nobreakspace{}nimi: \hrulefill

```{=latex}
	\renewcommand{\hrulefill}{%
		\leavevmode\leaders\hrule height 1pt\hfill\kern0pt }

```

\newpage
\thispagestyle{empty}
\mbox{}
\pagebreak

Element: `r if (knitr::is_html_output()) { "\\require{mhchem}" }`\ce{Ba}

\dotfill

```{r label = "orbitals-56", echo=FALSE}
include_external_graphics("rmd/orbitaalid.svg")

```

\dotfill

Elektronvalem: \hrulefill

Minu nimi: \hrulefill

\dotfill

| Energia | 1. tase | 2. tase | 3. tase | 4. tase | 5. tase | 6. tase |
|-|-|-|-|-|-|-|
| Elektrone | | | | | | |

Minu nimi: \hrulefill

\dotfill

\vfill

```{=latex}
	\renewcommand{\hrulefill}{%
		\leavevmode\leaders\hrule height 1pt\hfill\kern8pt }

```

Lewise skeem: \makebox[1in]{\hrulefill} Minu\nobreakspace{}nimi: \hrulefill

```{=latex}
	\renewcommand{\hrulefill}{%
		\leavevmode\leaders\hrule height 1pt\hfill\kern0pt }

```

\newpage
\thispagestyle{empty}
\mbox{}
\pagebreak

Element: `r if (knitr::is_html_output()) { "\\require{mhchem}" }`\ce{Cs}

\dotfill

```{r label = "orbitals-55", echo=FALSE}
include_external_graphics("rmd/orbitaalid.svg")

```

\dotfill

Elektronvalem: \hrulefill

Minu nimi: \hrulefill

\dotfill

| Energia | 1. tase | 2. tase | 3. tase | 4. tase | 5. tase | 6. tase |
|-|-|-|-|-|-|-|
| Elektrone | | | | | | |

Minu nimi: \hrulefill

\dotfill

\vfill

```{=latex}
	\renewcommand{\hrulefill}{%
		\leavevmode\leaders\hrule height 1pt\hfill\kern8pt }

```

Lewise skeem: \makebox[1in]{\hrulefill} Minu\nobreakspace{}nimi: \hrulefill

```{=latex}
	\renewcommand{\hrulefill}{%
		\leavevmode\leaders\hrule height 1pt\hfill\kern0pt }

```

\newpage
\thispagestyle{empty}
\mbox{}
\pagebreak

Element: `r if (knitr::is_html_output()) { "\\require{mhchem}" }`\ce{Y}

\dotfill

```{r label = "orbitals-39", echo=FALSE}
include_external_graphics("rmd/orbitaalid.svg")

```

\dotfill

Elektronvalem: \hrulefill

Minu nimi: \hrulefill

\dotfill

| Energia | 1. tase | 2. tase | 3. tase | 4. tase | 5. tase | 6. tase |
|-|-|-|-|-|-|-|
| Elektrone | | | | | | |

Minu nimi: \hrulefill

\dotfill

\vfill

```{=latex}
	\renewcommand{\hrulefill}{%
		\leavevmode\leaders\hrule height 1pt\hfill\kern8pt }

```

Lewise skeem: \makebox[1in]{\hrulefill} Minu\nobreakspace{}nimi: \hrulefill

```{=latex}
	\renewcommand{\hrulefill}{%
		\leavevmode\leaders\hrule height 1pt\hfill\kern0pt }

```

\newpage
\thispagestyle{empty}
\mbox{}
\pagebreak

Element: `r if (knitr::is_html_output()) { "\\require{mhchem}" }`\ce{Li}

\dotfill

```{r label = "orbitals-3", echo=FALSE}
include_external_graphics("rmd/orbitaalid.svg")

```

\dotfill

Elektronvalem: \hrulefill

Minu nimi: \hrulefill

\dotfill

| Energia | 1. tase | 2. tase | 3. tase | 4. tase | 5. tase | 6. tase |
|-|-|-|-|-|-|-|
| Elektrone | | | | | | |

Minu nimi: \hrulefill

\dotfill

\vfill

```{=latex}
	\renewcommand{\hrulefill}{%
		\leavevmode\leaders\hrule height 1pt\hfill\kern8pt }

```

Lewise skeem: \makebox[1in]{\hrulefill} Minu\nobreakspace{}nimi: \hrulefill

```{=latex}
	\renewcommand{\hrulefill}{%
		\leavevmode\leaders\hrule height 1pt\hfill\kern0pt }

```

\newpage
\thispagestyle{empty}
\mbox{}
\pagebreak

Element: `r if (knitr::is_html_output()) { "\\require{mhchem}" }`\ce{He}

\dotfill

```{r label = "orbitals-2", echo=FALSE}
include_external_graphics("rmd/orbitaalid.svg")

```

\dotfill

Elektronvalem: \hrulefill

Minu nimi: \hrulefill

\dotfill

| Energia | 1. tase | 2. tase | 3. tase | 4. tase | 5. tase | 6. tase |
|-|-|-|-|-|-|-|
| Elektrone | | | | | | |

Minu nimi: \hrulefill

\dotfill

\vfill

```{=latex}
	\renewcommand{\hrulefill}{%
		\leavevmode\leaders\hrule height 1pt\hfill\kern8pt }

```

Lewise skeem: \makebox[1in]{\hrulefill} Minu\nobreakspace{}nimi: \hrulefill

```{=latex}
	\renewcommand{\hrulefill}{%
		\leavevmode\leaders\hrule height 1pt\hfill\kern0pt }

```

\newpage
\thispagestyle{empty}
\mbox{}
\pagebreak

Element: `r if (knitr::is_html_output()) { "\\require{mhchem}" }`\ce{Na}

\dotfill

```{r label = "orbitals-11", echo=FALSE}
include_external_graphics("rmd/orbitaalid.svg")

```

\dotfill

Elektronvalem: \hrulefill

Minu nimi: \hrulefill

\dotfill

| Energia | 1. tase | 2. tase | 3. tase | 4. tase | 5. tase | 6. tase |
|-|-|-|-|-|-|-|
| Elektrone | | | | | | |

Minu nimi: \hrulefill

\dotfill

\vfill

```{=latex}
	\renewcommand{\hrulefill}{%
		\leavevmode\leaders\hrule height 1pt\hfill\kern8pt }

```

Lewise skeem: \makebox[1in]{\hrulefill} Minu\nobreakspace{}nimi: \hrulefill

```{=latex}
	\renewcommand{\hrulefill}{%
		\leavevmode\leaders\hrule height 1pt\hfill\kern0pt }

```

\newpage
\thispagestyle{empty}
\mbox{}
\pagebreak

Element: `r if (knitr::is_html_output()) { "\\require{mhchem}" }`\ce{H}

\dotfill

```{r label = "orbitals-1", echo=FALSE}
include_external_graphics("rmd/orbitaalid.svg")

```

\dotfill

Elektronvalem: \hrulefill

Minu nimi: \hrulefill

\dotfill

| Energia | 1. tase | 2. tase | 3. tase | 4. tase | 5. tase | 6. tase |
|-|-|-|-|-|-|-|
| Elektrone | | | | | | |

Minu nimi: \hrulefill

\dotfill

\vfill

```{=latex}
	\renewcommand{\hrulefill}{%
		\leavevmode\leaders\hrule height 1pt\hfill\kern8pt }

```

Lewise skeem: \makebox[1in]{\hrulefill} Minu\nobreakspace{}nimi: \hrulefill

```{=latex}
	\renewcommand{\hrulefill}{%
		\leavevmode\leaders\hrule height 1pt\hfill\kern0pt }

```

\newpage
\thispagestyle{empty}
\mbox{}
\pagebreak

Element: `r if (knitr::is_html_output()) { "\\require{mhchem}" }`\ce{Ar}

\dotfill

```{r label = "orbitals-18", echo=FALSE}
include_external_graphics("rmd/orbitaalid.svg")

```

\dotfill

Elektronvalem: \hrulefill

Minu nimi: \hrulefill

\dotfill

| Energia | 1. tase | 2. tase | 3. tase | 4. tase | 5. tase | 6. tase |
|-|-|-|-|-|-|-|
| Elektrone | | | | | | |

Minu nimi: \hrulefill

\dotfill

\vfill

```{=latex}
	\renewcommand{\hrulefill}{%
		\leavevmode\leaders\hrule height 1pt\hfill\kern8pt }

```

Lewise skeem: \makebox[1in]{\hrulefill} Minu\nobreakspace{}nimi: \hrulefill

```{=latex}
	\renewcommand{\hrulefill}{%
		\leavevmode\leaders\hrule height 1pt\hfill\kern0pt }

```

\newpage
\thispagestyle{empty}
\mbox{}
\pagebreak

Element: `r if (knitr::is_html_output()) { "\\require{mhchem}" }`\ce{Fe}

\dotfill

```{r label = "orbitals-26", echo=FALSE}
include_external_graphics("rmd/orbitaalid.svg")

```

\dotfill

Elektronvalem: \hrulefill

Minu nimi: \hrulefill

\dotfill

| Energia | 1. tase | 2. tase | 3. tase | 4. tase | 5. tase | 6. tase |
|-|-|-|-|-|-|-|
| Elektrone | | | | | | |

Minu nimi: \hrulefill

\dotfill

\vfill

```{=latex}
	\renewcommand{\hrulefill}{%
		\leavevmode\leaders\hrule height 1pt\hfill\kern8pt }

```

Lewise skeem: \makebox[1in]{\hrulefill} Minu\nobreakspace{}nimi: \hrulefill

```{=latex}
	\renewcommand{\hrulefill}{%
		\leavevmode\leaders\hrule height 1pt\hfill\kern0pt }

```

\newpage
\thispagestyle{empty}
\mbox{}
\pagebreak

Element: `r if (knitr::is_html_output()) { "\\require{mhchem}" }`\ce{Cl}

\dotfill

```{r label = "orbitals-17", echo=FALSE}
include_external_graphics("rmd/orbitaalid.svg")

```

\dotfill

Elektronvalem: \hrulefill

Minu nimi: \hrulefill

\dotfill

| Energia | 1. tase | 2. tase | 3. tase | 4. tase | 5. tase | 6. tase |
|-|-|-|-|-|-|-|
| Elektrone | | | | | | |

Minu nimi: \hrulefill

\dotfill

\vfill

```{=latex}
	\renewcommand{\hrulefill}{%
		\leavevmode\leaders\hrule height 1pt\hfill\kern8pt }

```

Lewise skeem: \makebox[1in]{\hrulefill} Minu\nobreakspace{}nimi: \hrulefill

```{=latex}
	\renewcommand{\hrulefill}{%
		\leavevmode\leaders\hrule height 1pt\hfill\kern0pt }

```

\newpage
\thispagestyle{empty}
\mbox{}
\pagebreak

Element: `r if (knitr::is_html_output()) { "\\require{mhchem}" }`\ce{Cd}

\dotfill

```{r label = "orbitals-48", echo=FALSE}
include_external_graphics("rmd/orbitaalid.svg")

```

\dotfill

Elektronvalem: \hrulefill

Minu nimi: \hrulefill

\dotfill

| Energia | 1. tase | 2. tase | 3. tase | 4. tase | 5. tase | 6. tase |
|-|-|-|-|-|-|-|
| Elektrone | | | | | | |

Minu nimi: \hrulefill

\dotfill

\vfill

```{=latex}
	\renewcommand{\hrulefill}{%
		\leavevmode\leaders\hrule height 1pt\hfill\kern8pt }

```

Lewise skeem: \makebox[1in]{\hrulefill} Minu\nobreakspace{}nimi: \hrulefill

```{=latex}
	\renewcommand{\hrulefill}{%
		\leavevmode\leaders\hrule height 1pt\hfill\kern0pt }

```

\newpage
\thispagestyle{empty}
\mbox{}
\pagebreak

Element: `r if (knitr::is_html_output()) { "\\require{mhchem}" }`\ce{Al}

\dotfill

```{r label = "orbitals-13", echo=FALSE}
include_external_graphics("rmd/orbitaalid.svg")

```

\dotfill

Elektronvalem: \hrulefill

Minu nimi: \hrulefill

\dotfill

| Energia | 1. tase | 2. tase | 3. tase | 4. tase | 5. tase | 6. tase |
|-|-|-|-|-|-|-|
| Elektrone | | | | | | |

Minu nimi: \hrulefill

\dotfill

\vfill

```{=latex}
	\renewcommand{\hrulefill}{%
		\leavevmode\leaders\hrule height 1pt\hfill\kern8pt }

```

Lewise skeem: \makebox[1in]{\hrulefill} Minu\nobreakspace{}nimi: \hrulefill

```{=latex}
	\renewcommand{\hrulefill}{%
		\leavevmode\leaders\hrule height 1pt\hfill\kern0pt }

```

\newpage
\thispagestyle{empty}
\mbox{}
\pagebreak

Element: `r if (knitr::is_html_output()) { "\\require{mhchem}" }`\ce{F}

\dotfill

```{r label = "orbitals-9", echo=FALSE}
include_external_graphics("rmd/orbitaalid.svg")

```

\dotfill

Elektronvalem: \hrulefill

Minu nimi: \hrulefill

\dotfill

| Energia | 1. tase | 2. tase | 3. tase | 4. tase | 5. tase | 6. tase |
|-|-|-|-|-|-|-|
| Elektrone | | | | | | |

Minu nimi: \hrulefill

\dotfill

\vfill

```{=latex}
	\renewcommand{\hrulefill}{%
		\leavevmode\leaders\hrule height 1pt\hfill\kern8pt }

```

Lewise skeem: \makebox[1in]{\hrulefill} Minu\nobreakspace{}nimi: \hrulefill

```{=latex}
	\renewcommand{\hrulefill}{%
		\leavevmode\leaders\hrule height 1pt\hfill\kern0pt }

```

\newpage
\thispagestyle{empty}
\mbox{}
\pagebreak

Elektronvalem: \elconf{46}

Minu nimi: \hrulefill

\dotfill

| Energia | 1. tase | 2. tase | 3. tase | 4. tase | 5. tase | 6. tase |
|-|-|-|-|-|-|-|
| Elektrone | | | | | | |

Minu nimi: \hrulefill

\dotfill

\vfill

```{=latex}
	\renewcommand{\hrulefill}{%
		\leavevmode\leaders\hrule height 1pt\hfill\kern8pt }

```

Lewise skeem: \makebox[1in]{\hrulefill} Minu\nobreakspace{}nimi: \hrulefill

```{=latex}
	\renewcommand{\hrulefill}{%
		\leavevmode\leaders\hrule height 1pt\hfill\kern0pt }

```

\newpage
\thispagestyle{empty}
\mbox{}
\pagebreak

Elektronvalem: \elconf{47}

Minu nimi: \hrulefill

\dotfill

| Energia | 1. tase | 2. tase | 3. tase | 4. tase | 5. tase | 6. tase |
|-|-|-|-|-|-|-|
| Elektrone | | | | | | |

Minu nimi: \hrulefill

\dotfill

\vfill

```{=latex}
	\renewcommand{\hrulefill}{%
		\leavevmode\leaders\hrule height 1pt\hfill\kern8pt }

```

Lewise skeem: \makebox[1in]{\hrulefill} Minu\nobreakspace{}nimi: \hrulefill

```{=latex}
	\renewcommand{\hrulefill}{%
		\leavevmode\leaders\hrule height 1pt\hfill\kern0pt }

```

\newpage
\thispagestyle{empty}
\mbox{}
\pagebreak

Elektronvalem: \elconf{44}

Minu nimi: \hrulefill

\dotfill

| Energia | 1. tase | 2. tase | 3. tase | 4. tase | 5. tase | 6. tase |
|-|-|-|-|-|-|-|
| Elektrone | | | | | | |

Minu nimi: \hrulefill

\dotfill

\vfill

```{=latex}
	\renewcommand{\hrulefill}{%
		\leavevmode\leaders\hrule height 1pt\hfill\kern8pt }

```

Lewise skeem: \makebox[1in]{\hrulefill} Minu\nobreakspace{}nimi: \hrulefill

```{=latex}
	\renewcommand{\hrulefill}{%
		\leavevmode\leaders\hrule height 1pt\hfill\kern0pt }

```

\newpage
\thispagestyle{empty}
\mbox{}
\pagebreak

Elektronvalem: \elconf{29}

Minu nimi: \hrulefill

\dotfill

| Energia | 1. tase | 2. tase | 3. tase | 4. tase | 5. tase | 6. tase |
|-|-|-|-|-|-|-|
| Elektrone | | | | | | |

Minu nimi: \hrulefill

\dotfill

\vfill

```{=latex}
	\renewcommand{\hrulefill}{%
		\leavevmode\leaders\hrule height 1pt\hfill\kern8pt }

```

Lewise skeem: \makebox[1in]{\hrulefill} Minu\nobreakspace{}nimi: \hrulefill

```{=latex}
	\renewcommand{\hrulefill}{%
		\leavevmode\leaders\hrule height 1pt\hfill\kern0pt }

```

\newpage
\thispagestyle{empty}
\mbox{}
\pagebreak

Elektronvalem: \elconf{45}

Minu nimi: \hrulefill

\dotfill

| Energia | 1. tase | 2. tase | 3. tase | 4. tase | 5. tase | 6. tase |
|-|-|-|-|-|-|-|
| Elektrone | | | | | | |

Minu nimi: \hrulefill

\dotfill

\vfill

```{=latex}
	\renewcommand{\hrulefill}{%
		\leavevmode\leaders\hrule height 1pt\hfill\kern8pt }

```

Lewise skeem: \makebox[1in]{\hrulefill} Minu\nobreakspace{}nimi: \hrulefill

```{=latex}
	\renewcommand{\hrulefill}{%
		\leavevmode\leaders\hrule height 1pt\hfill\kern0pt }

```

\newpage
\thispagestyle{empty}
\mbox{}
\pagebreak

Elektronvalem: \elconf{42}

Minu nimi: \hrulefill

\dotfill

| Energia | 1. tase | 2. tase | 3. tase | 4. tase | 5. tase | 6. tase |
|-|-|-|-|-|-|-|
| Elektrone | | | | | | |

Minu nimi: \hrulefill

\dotfill

\vfill

```{=latex}
	\renewcommand{\hrulefill}{%
		\leavevmode\leaders\hrule height 1pt\hfill\kern8pt }

```

Lewise skeem: \makebox[1in]{\hrulefill} Minu\nobreakspace{}nimi: \hrulefill

```{=latex}
	\renewcommand{\hrulefill}{%
		\leavevmode\leaders\hrule height 1pt\hfill\kern0pt }

```

\twocolumn
