## Testid 2023

### 2023-12-12

#### Ülesanded

1.  Mis on keemia?

    \vspace{0.1\textheight}

    Mida tähendab keemia makroskoopiline tasand?
    
    \vspace{0.1\textheight}

    Mida tähendab keemia mikroskoopiline tasand?
    
    \vspace{0.1\textheight}

    Mida tähendab keemia sümboolne tasand?
    
    \vspace{0.1\textheight}

    Täna on 2023-12-12 ja mina olen \blank{10. Trubilko, Vladislav}.

\newpage

2.  Mille poolest erinevad orgaaniline ja anorgaaniline keemia?
    
    \vspace{0.1\textheight}

    Mis on füüsikaline keemia?
        
    \vspace{0.1\textheight}

    Täna on 2023-12-12 ja mina olen \blank{10. Trubilko, Vladislav}.

3.  Mille poolest erinevad aine ja substants?

    \vspace{0.1\textheight}

    Millised on aine faasid?
    
    \vspace{0.1\textheight}

    Kirjelda aatomite liikumist iga aine faasi puhul!
    
    \vspace{0.1\textheight}
    
    Mis on mineraal?
        
    \vspace{0.1\textheight}

    Täna on 2023-12-12 ja mina olen \blank{10. Trubilko, Vladislav}.

\newpage

4.  Märgista omadus, kui see on keemiline:
    
    \begin{itemize}
    	\item[\faSquareO] hõbedast esemed tuhmuvad;
    	\item[\faSquareO] rubiinide punane värvus on tingitud kroomiioonide olemasolust;
    	\item[\faSquareO] etanooli keemistemperatuur on 78°C.
    \end{itemize}

    Tuvasta kõik füüsikalised omadused ja muudatused järgmises väites: "Laagri õde mõõtis vigastatud telkija temperatuuri ja süütas propaanipõleti; kui vesi hakkas keema, osa veeauru kondenseerus külmale aknale".

    Leheküljel `r render_pageref(reference="fig:fundamentals-properties-physical-chemical")` oleval joonisel \@ref(fig:fundamentals-properties-physical-chemical) olevates konteinerites tähistavad rohelised sfäärid ühe elemendi aatomeid, punased sfäärid teise elemendi aatomeid. Igal juhul on piltidel näha kas füüsikalist või keemilist muutust; tuvastada muudatuse tüüp.
    
    ```{r label = "fundamentals-properties-physical-chemical", echo=FALSE, fig.cap = "Füüsikaline või keemiline muutus."}
    include_external_graphics("rmd/alused/testid-2023/füüsikaline-keemiline.svg")

    ```

    \vspace{0.1\textheight}

    Täna on 2023-12-12 ja mina olen \blank{10. Trubilko, Vladislav}.

\newpage

5.  Märgista, kui omadus on ekstensiivne:
    
    \begin{itemize}
    	\item[\faSquareO] temperatuur, mille juures jää sulab;
    	\item[\faSquareO] nikkelkloriidi värvus;
    	\item[\faSquareO] bensiini põlemisel toodetud energia;
    	\item[\faSquareO] bensiini maksumus.
    \end{itemize}

    \vspace{0.1\textheight}

    Täna on 2023-12-12 ja mina olen \blank{10. Trubilko, Vladislav}.

6.  Mis on jõud?
    
    \vspace{0.1\textheight}

    Esita üks jõu arvutamise valem ültuntud tähistustega või kasuta legendi!
        
    \vspace{0.1\textheight}

    Täna on 2023-12-12 ja mina olen \blank{10. Trubilko, Vladislav}.

\newpage

7.  Mis on töö?
        
    \vspace{0.1\textheight}

    Esita üks töö arvutamise valem kasutades üldtuntud tähistusi või lisades legend!
        
    \vspace{0.1\textheight}

    Mis on termiline liikumine?
        
    \vspace{0.1\textheight}

    Täna on 2023-12-12 ja mina olen \blank{10. Trubilko, Vladislav}.

\newpage

8.  Mis on energia?
        
    \vspace{0.1\textheight}

    Kirjelda, kuidas muutuvad eseme kineetiline ja potentsiaalne energia, kui eset tõstetakse!
        
    \vspace{0.1\textheight}

    Kas selle tõstetava eseme koguenergia on suurem enne tõstmist, pärast tõstmist või koguenergia ei muutu?

    \vspace{0.1\textheight}

    Mis on energia jäävuse seadus?

    \vspace{0.1\textheight}

    Täna on 2023-12-12 ja mina olen \blank{10. Trubilko, Vladislav}.

9.  Esita Coulomb' potentsiaalse energia valem kasutades üldtutnud tähistusi või lisades legendi!
        
    \vspace{0.1\textheight}

    Milline seos on elektromagneetilisel väljal ja energial?
        
    \vspace{0.1\textheight}

    Täna on 2023-12-12 ja mina olen \blank{10. Trubilko, Vladislav}.

10. Kui \qty{23,45}{\milli\liter} vett sisaldavasse mõõtesilindrisse uputatakse \qty{112,32}{\g} massiga mittereageerivat metallitükk, tõuseb veetase \qty{29,27}{\milli\liter}-ni. Milline on metalli tihedus (grammides kuupsentimeetri kohta)? Näidata terve lahenduskäik, milles sisendid, väljund, arutelu, arvutamine ja täislauseline lahend! Lubatud on kasutada standardse vee tiheduse tabelit.

    \vspace{0.2\textheight}

    Täna on 2023-12-12 ja mina olen \blank{10. Trubilko, Vladislav}.

11. Teemandi tihedus on \qty{3,51}{\gram\per\cubic\centi\m}. Rahvusvaheline (kuid mitte-SI) teemantide kaalumise ühik on "karaat" (\num{1} karaat = \qty{200}{\milli\gram}). Kui suur on \num{0,750}-karaadise teemandi maht? Näidata terve lahenduskäik, milles sisendid, väljund, arutelu, arvutamine ja täislauseline lahend!

    \vspace{0.2\textheight}

    Täna on 2023-12-12 ja mina olen \blank{10. Trubilko, Vladislav}.

\newpage

12. Kolb kaalub tühjana \qty{43,50}{\gram} ja veega täidetuna \qty{105,50}{\gram}. Kui sama kolb täita teise vedelikuga, on mass \qty{96,75}{\gram}. Milline on teise vedeliku tihedus?  Näidata terve lahenduskäik, milles sisendid, väljund, arutelu, arvutamine ja täislauseline lahend!

    \vspace{0.3\textheight}

    Täna on 2023-12-12 ja mina olen \blank{10. Trubilko, Vladislav}.

13. Kosmoselaevad on tavaliselt kaetud alumiiniumiga, et tagada varjestus kiirguse eest. Piisav varjestus eeldab, et kattekiht peab sisaldama \qty{20,}{\gram} alumiiniumi ruutsentimeetri kohta. Arvutada, kui paks peab alumiiniumkate piisava varjestuse tagamiseks olema.  Näidata terve lahenduskäik, milles sisendid, väljund, arutelu, arvutamine ja täislauseline lahend! Kasutada on lubatud keemiliste elementide perioodilisussüsteemi tihedustega tabelit.

    \vspace{0.2\textheight}

    Täna on 2023-12-12 ja mina olen \blank{10. Trubilko, Vladislav}.

\newpage

14. Metalli tihedust mõõdeti kahe erineva meetodiga. Igal juhul arvutage tihedus. Märgi, milline mõõtmine on täpsem.

 - Metallist ristkülikukujulise ploki mõõtmeteks mõõdeti \qty{1,10}{\centi\m}, \qty{0,531}{\centi\m} ja  \qty{0,212}{\centi\m}.
Selle ploki mass oli \qty{0,213}{\gram}.

 - Silinder täideti \qty{19,65}{\milli\liter} märgini veega ja silindri mass veega oli \qty{39,753}{\gram}. Metallitüki vette kastmisel tõusis vee tase \qty{20,37}{\milli\liter}-ni ja silindri massiks metalliga vees kaaluti \qty{41,003}{\gram}.
 
    Näidata terve lahenduskäik, milles sisendid, väljund, arutelu, arvutamine ja täislauseline lahend!

    \vspace{0.4\textheight}

    Täna on 2023-12-12 ja mina olen \blank{10. Trubilko, Vladislav}.

#### Tulemused

2023-12-12 lühitesti tulemused on tabelis \@ref(tab:intro-results-2023-12-12) leheküljel `r render_pageref(reference="tab:intro-results-2023-12-12")`.

```{r label="intro-results-2023-12-12", echo=FALSE}

tasks_of_intro_2023_12_12<- data.frame(
  c( # Ülesanne
    0, # 1. Babiy, Alisa
    0, # Donat Irhin
    0, # 3. Kimasks, Stanislavs
    0, # Kustov, Vladimir
    0, # Malõšev, Polina
    0, # 6. Nersesjan, Feliks
    0, # 7. Salnikova, Veronika
    0, # Šerstobitov, Mihhail
    0, # 7. Šesterikov, Daniil
    0, # Žigadlo, Grigori
    0, # 9. Žukova, Darja
    0, # 10. Trubilko, Vladislav
    0, # 12. Volkova, Darja
    0 # Volkova, Jeva
  ),
  c( # Hinne
    0, # 1. Babiy, Alisa
    0, # Donat Irhin
    0, # 3. Kimasks, Stanislavs
    0, # Kustov, Vladimir
    0, # Malõšev, Polina
    0, # 6. Nersesjan, Feliks
    0, # 7. Salnikova, Veronika
    0, # Šerstobitov, Mihhail
    0, # 7. Šesterikov, Daniil
    0, # Žigadlo, Grigori
    0, # 9. Žukova, Darja
    0, # 10. Trubilko, Vladislav
    0, # 12. Volkova, Darja
    0 # Volkova, Jeva
  )
)

tasks_of_intro_2023_12_12<- data.frame(
  c( # Ülesanne
    8, # 1. Babiy, Alisa
    0, # Donat Irhin
    7, # 3. Kimasks, Stanislavs
    0, # Kustov, Vladimir
    6, # Malõšev, Polina
    2, # 6. Nersesjan, Feliks
    0, # 7. Salnikova, Veronika
    5, # Šerstobitov, Mihhail
    0, # 7. Šesterikov, Daniil
    1, # Žigadlo, Grigori
    0, # 9. Žukova, Darja
    0, # 10. Trubilko, Vladislav
    4, # 12. Volkova, Darja
    3 # Volkova, Jeva
  ),
  c( # Hinne
    1, # 1. Babiy, Alisa
    0, # Donat Irhin
    5, # 3. Kimasks, Stanislavs
    0, # Kustov, Vladimir
    4, # Malõšev, Polina
    4, # 6. Nersesjan, Feliks
    0, # 7. Salnikova, Veronika
    3, # Šerstobitov, Mihhail
    0, # 7. Šesterikov, Daniil
    3, # Žigadlo, Grigori
    0, # 9. Žukova, Darja
    0, # 10. Trubilko, Vladislav
    3, # 12. Volkova, Darja
    1 # Volkova, Jeva
  )
)

# build_table_with_grades(tasks = tasks_of_intro_2023_12_12, names = names_10, caption = "Sissejuhatus: 2023-12-12", long = FALSE)

```

\newpage

### 2023-12-14

#### Ülesanded

1.  Berülliumi aatomi mass on \qty{1,50e-26}{\kg}. Mitu berülliumi aatomit on röntgentoru aknana kasutatavas berülliumkiles massiga \qty{0,210}{\g}?

    \vspace{0.1\textheight}

    Täna on 2023-12-14 ja mina olen \blank{10. Trubilko, Vladislav}.

2.  Täida tabel \@ref(tab:basics-intro-p-n-e) leheküljel `r render_pageref(reference="tab:basics-intro-p-n-e")` vastavalt sellele, kui palju prootoneid, neutroneid ja elektrone on esitatud isotoobi aatomi koostises! Lubatud on kasutada keemiliste elementide perioodilisussüsteemi tabelit.
     
    ```{r label="basics-intro-p-n-e", echo=FALSE}
    p <- c(
      "\\blank{\\num{5}}",
      "\\blank{\\num{5}}",
      "\\blank{\\num{15}}",
      "\\blank{\\num{92}}"
    )
    n <- c(
      "\\blank{\\num{6}}",
      "\\blank{\\num{5}}",
      "\\blank{\\num{16}}",
      "\\blank{\\num{146}}"
    )
    e <- c(
      "\\blank{\\num{5}}",
      "\\blank{\\num{5}}",
      "\\blank{\\num{15}}",
      "\\blank{\\num{92}}"
    )
    
    p_n_e <- data.frame(
      p,
      n,
      e
    )
    
    rownames(p_n_e) <- c(
      "boor-11",
      "\\ce{^{10}B}",
      "fosfor-31",
      "\\ce{^{238}U}"
    )
    
    colnames(p_n_e) <- c(
      "Prootoneid",
      "Neutroneid",
      "Elektrone"
    )
    
    print_table(table=p_n_e, caption="Boori, fosfori ja uraani isotoopide koostisosad.")
    
    ```

    Täna on 2023-12-14 ja mina olen \blank{10. Trubilko, Vladislav}.

\newpage

3.  Täida tabel \@ref(tab:basics-intro-p-n-e-of-unknown) leheküljel `r render_pageref(reference="tab:basics-intro-p-n-e-of-unknown")` vastavalt sellele, millise isotoobi aatomi koostises on nii palju prootoneid, neutroneid ja elektrone! Lubatud on kasutada keemiliste elementide perioodilisussüsteemi tabelit.
     
    ```{r label="basics-intro-p-n-e-of-unknown", echo=FALSE}
    p <- c(
      "\\num{77}",
      "\\num{10}",
      "\\num{23}"
    )
    n <- c(
      "\\num{117}",
      "\\num{12}",
      "\\num{28}"
    )
    e <- c(
      "\\num{77}",
      "\\num{10}",
      "\\num{23}"
    )
    
    p_n_e <- data.frame(
      p,
      n,
      e
    )
    
    rownames(p_n_e) <- c(
      "\\blank{\\ce{^{194}Ir}}",
      "\\blank{\\ce{^{22}Ne}}",
      "\\blank{\\ce{^{51}V}}"
    )
    
    colnames(p_n_e) <- c(
      "Prootoneid",
      "Neutroneid",
      "Elektrone"
    )
    
    print_table(table=p_n_e, caption="Tundmatute isotoopide koostisosad.")
    
    ```

    Täna on 2023-12-14 ja mina olen \blank{10. Trubilko, Vladislav}.

\begin{landscape}

4.  Täida tabel \\@ref(tab:basics-intro-symbol-p-n-e-A) leheküljel `r render_pageref(reference="tab:basics-intro-symbol-p-n-e-A")`! Lubatud on kasutada keemiliste elementide perioodilisussüsteemi tabelit.
     
    ```{r label="basics-intro-symbol-p-n-e-A", echo=FALSE}
    symbol <- c(
      "\\ce{^{36}Cl}",
      "\\blank{\\ce{^{65}Zn}}",
      "\\blank{\\ce{^{40}Ca}}",
      "\\blank{\\ce{^{137}La}}"
    )
    p <- c(
      "\\blank{\\num{17}}",
      "\\num{30}",
      "\\blank{\\num{20}}",
      "\\blank{\\num{57}}"
    )
    n <- c(
      "\\blank{\\num{19}}",
      "\\blank{\\num{35}}",
      "\\num{20}",
      "\\num{80}"
    )
    e <- c(
      "\\blank{\\num{17}}",
      "\\blank{\\num{30}}",
      "\\num{20}",
      "\\blank{\\num{57}}"
    )
    A <- c(
      "\\blank{\\num{36}}",
      "\\num{65}",
      "\\blank{\\num{40}}",
      "\\blank{\\num{137}}"
    )
    
    symbol_p_n_e_A <- data.frame(
      symbol,
      p,
      n,
      e,
      A
    )
    
    rownames(symbol_p_n_e_A) <- c(
      "\\blank{kloor}",
      "\\blank{tsink}",
      "\\blank{kaltsium}",
      "lantaan"
    )
    
    colnames(symbol_p_n_e_A) <- c(
      "Sümbol",
      "Prootoneid",
      "Neutroneid",
      "Elektrone",
      "Nukleone"
    )
    
    print_table(table=symbol_p_n_e_A, caption="Mõne isotoobi koostisosad.")
    
    ```

    Täna on 2023-12-14 ja mina olen \blank{10. Trubilko, Vladislav}.

5.  Millised omadused on ühised argoon-40, kaalium-40 ja kaltsium-40 aatomitel?

    \vspace{0.1\textheight}

    Mille poolest need erinevad?

    \vspace{0.1\textheight}
    
    (Võta arvesse subatomaarsete osakeste arvu ja tüüpe.) Lubatud on elementide tabel.

    Täna on 2023-12-14 ja mina olen \blank{10. Trubilko, Vladislav}.

\end{landscape}

6.  Arvuta \ce{^{58}Fe} aatomi kogumassi osa, mis tuleneb
    
     - neutronitest;
     
     - prootonitest;
     
     - elektronidest.
     
    Kui suur on neutronite mass autos massiga \qty{1,000}{\tonne}? Oletame, et sõiduki kogumass tuleneb \ce{^{56}Fe}-st.
     
    Lubatud on kasutada keemiliste elementide perioodilisussüsteemi ja füüsikaliste aluskonstantide väärtuste tabelit.

    \vspace{0.6\textheight}

    Täna on 2023-12-14 ja mina olen \blank{10. Trubilko, Vladislav}.

7.  Millised aatomi hüpoteesid püstitas John Dalton?

    \vspace{0.1\textheight}

    Milline nendest neljast hüpoteesist lükati hiljem ümber ja miks?

    \vspace{0.1\textheight}

    Täna on 2023-12-14 ja mina olen \blank{10. Trubilko, Vladislav}.

8.  Mis on keemiline element?

    \vspace{0.1\textheight}

    Mille keemilised elemendid moodustavad?
    
    \vspace{0.1\textheight}

    Täna on 2023-12-14 ja mina olen \blank{10. Trubilko, Vladislav}.

9.  Millest koosneb aatom?
    
    \vspace{0.1\textheight}

    Täna on 2023-12-14 ja mina olen \blank{10. Trubilko, Vladislav}.

10. Mille järgi on keemilised elemendid reastatud süsteemi ühest 118'ni?
    
    \vspace{0.1\textheight}

    Täna on 2023-12-14 ja mina olen \blank{10. Trubilko, Vladislav}.

11. Mille jaoks kasutatakse massispektromeetrit?
    
    \vspace{0.1\textheight}

    Täna on 2023-12-14 ja mina olen \blank{10. Trubilko, Vladislav}.

12. Kuidas jaotub laeng aatomis?
    
    \vspace{0.1\textheight}

    Täna on 2023-12-14 ja mina olen \blank{10. Trubilko, Vladislav}.

13. Mida tähendab massiarv?
    
    \vspace{0.1\textheight}

    Täna on 2023-12-14 ja mina olen \blank{10. Trubilko, Vladislav}.

14. Mille poolest erinevad keemilise elemendi isotoobid?
    
    \vspace{0.1\textheight}

    Täna on 2023-12-14 ja mina olen \blank{10. Trubilko, Vladislav}.

#### Tulemused

2023-12-14 lühitesti tulemused on tabelis \@ref(tab:intro-results-2023-12-14) leheküljel `r render_pageref(reference="tab:intro-results-2023-12-14")`.

```{r label="intro-results-2023-12-14", echo=FALSE}


tasks_of_intro_2023_12_14<- data.frame(
  c( # Ülesanne
    2, # 1. Babiy, Alisa
    0, # Donat Irhin
    4, # 3. Kimasks, Stanislavs
    0, # Kustov, Vladimir
    3, # Malõšev, Polina
    0, # 6. Nersesjan, Feliks
    0, # 7. Salnikova, Veronika
    2, # Šerstobitov, Mihhail
    8, # 7. Šesterikov, Daniil
    5, # Žigadlo, Grigori
    9, # 9. Žukova, Darja
    0, # 10. Trubilko, Vladislav
    0, # 12. Volkova, Darja
    7 # Volkova, Jeva
  ),
  c( # Hinne
    5, # 1. Babiy, Alisa
    0, # Donat Irhin
    4, # 3. Kimasks, Stanislavs
    0, # Kustov, Vladimir
    3, # Malõšev, Polina
    0, # 6. Nersesjan, Feliks
    0, # 7. Salnikova, Veronika
    5, # Šerstobitov, Mihhail
    1, # 7. Šesterikov, Daniil
    4, # Žigadlo, Grigori
    1, # 9. Žukova, Darja
    0, # 10. Trubilko, Vladislav
    0, # 12. Volkova, Darja
    3 # Volkova, Jeva
  )
)

# build_table_with_grades(tasks = tasks_of_intro_2023_12_14, names = names_10, caption = "Sissejuhatus: 2023-12-14", long = FALSE)

```

\newpage

### 2023-12-19

#### Ülesanded

Järgnevad 2024-12-19 ülesanded:

\begin{landscape}

1.  Täidan tabeli \\@ref(tab:basics-intro-name-group-type) leheküljel `r render_pageref(reference="tab:basics-intro-name-group-type")`! Lubatud on kasutada keemiliste elementide perioodilisussüsteemi tabelit.

    ```{r label="basics-intro-name-group-type", echo=FALSE}
    name <- c(
      "\\blank{skandium}",
      "\\blank{strontsium}",
      "\\blank{antimon}",
      "\\blank{väävel}"
    )
    group <- c(
      "\\blank{\\num{3}}",
      "\\blank{\\num{2}}",
      "\\blank{\\num{16}}",
      "\\blank{\\num{15}}"
    )
    type <- c(
      "\\Circle metall; \\Circle mittemetall; \\Circle metalloid",
      "\\Circle metall; \\Circle mittemetall; \\Circle metalloid",
      "\\Circle metall; \\Circle mittemetall; \\Circle metalloid",
      "\\Circle metall; \\Circle mittemetall; \\Circle metalloid"
    )
    
    name_group_type <- data.frame(
      name,
      group,
      type
    )
    
    rownames(name_group_type) <- c(
      "\\ce{Sc}",
      "\\ce{Sr}",
      "\\ce{S}",
      "\\ce{Sb}"
    )
    
    colnames(name_group_type) <- c(
      "Nimi",
      "Grupp",
      "Tüüp"
    )
    
    print_table(table=name_group_type, caption="Valitud elementide nimed, grupid ja tüübid.")
    
    ```

    Täna ei ole 2023-12-19 ja mina olen \blank{10. Trubilko, Vladislav}.

\end{landscape}

2.  Täidan tabeli \@ref(tab:basics-intro-symbol-type) leheküljel `r render_pageref(reference="tab:basics-intro-symbol-type")`! Lubatud on kasutada keemiliste elementide perioodilisussüsteemi tabelit.

    ```{r label="basics-intro-symbol-type", echo=FALSE}
    symbol <- c(
      "\\blank{\\ce{Sr}}",
      "\\blank{\\ce{Xe}}",
      "\\blank{\\ce{Si}}"
    )
    type <- c(
      "\\Circle metall; \\Circle mittemetall; \\Circle metalloid",
      "\\Circle metall; \\Circle mittemetall; \\Circle metalloid",
      "\\Circle metall; \\Circle mittemetall; \\Circle metalloid"
    )
    
    symbol_type <- data.frame(
      symbol,
      type
    )
    
    rownames(symbol_type) <- c(
      "Strontsium",
      "Ksenoon",
      "Räni"
    )
    
    colnames(symbol_type) <- c(
      "Sümbol",
      "Tüüp"
    )
    
    print_table(table=symbol_type, caption="Valitud elementide sümbolid ja tüübid.")
    
    ```

    Täna ei ole 2023-12-19 ja mina olen \blank{10. Trubilko, Vladislav}.

\begin{landscape}

3.  Täidan tabeli \\@ref(tab:basics-intro-halogens) leheküljel `r render_pageref(reference="tab:basics-intro-halogens")` halogeenide kohta. Lubatud on kasutada keemiliste elementide perioodilisussüsteemi tabelit.

    ```{r label="basics-intro-halogens", echo=FALSE}
    name <- c(
      "\\blank{Fluor}",
      "\\blank{Kloor}",
      "\\blank{Broom}",
      "\\blank{Jood}",
      "\\blank{Astaat}",
      "\\blank{Tennessiin}"
    )
    symbol <- c(
      "\\blank{F}",
      "\\blank{Cl}",
      "\\blank{Br}",
      "\\blank{I}",
      "\\blank{At}",
      "\\blank{Ts}"
    )
    Z <- c(
      "\\blank{9}",
      "\\blank{17}",
      "\\blank{35}",
      "\\blank{53}",
      "\\blank{85}",
      "\\blank{117}"
    )
    phase <- c(
      "\\Circle gaas; \\Circle vedel; \\Circle tahke; \\Circle tundmatu",
      "\\Circle gaas; \\Circle vedel; \\Circle tahke; \\Circle tundmatu",
      "\\Circle gaas; \\Circle vedel; \\Circle tahke; \\Circle tundmatu",
      "\\Circle gaas; \\Circle vedel; \\Circle tahke; \\Circle tundmatu",
      "\\Circle gaas; \\Circle vedel; \\Circle tahke; \\Circle tundmatu",
      "\\Circle gaas; \\Circle vedel; \\Circle tahke; \\Circle tundmatu"
    )

    halogens <- data.frame(
      name,
      symbol,
      Z,
      phase
    )

    colnames(halogens) <- c(
      "Nimi",
      "Sümbol",
      "$Z$",
      "Faas toatemperatuuril"
    )
    
    print_table(table=halogens, caption="Halogeenid.")
    
    ```

    Täna ei ole 2023-12-19 ja mina olen \blank{10. Trubilko, Vladislav}.

\end{landscape}

4.  Täidan tabeli \@ref(tab:basics-intro-blocks) leheküljel `r render_pageref(reference="tab:basics-intro-blocks")` plokkide kohta. Lubatud on kasutada keemiliste elementide perioodilisussüsteemi tabelit.

    ```{r label="basics-intro-blocks", echo=FALSE}
    block <- c(
      "\\Circle s; \\Circle p; \\Circle d; \\Circle f",
      "\\Circle s; \\Circle p; \\Circle d; \\Circle f",
      "\\Circle s; \\Circle p; \\Circle d; \\Circle f",
      "\\Circle s; \\Circle p; \\Circle d; \\Circle f",
      "\\Circle s; \\Circle p; \\Circle d; \\Circle f",
      "\\Circle s; \\Circle p; \\Circle d; \\Circle f"
    )

    blocks <- data.frame(
      block
    )

    colnames(blocks) <- c(
      "Plokk"
    )
    rownames(blocks) <- c(
      "Tsirkoonium",
      "\\ce{As}",
      "\\ce{Ta}",
      "Baarium",
      "\\ce{Si}",
      "Koobalt"
    )
    print_table(table=blocks, caption="Plokid.")
    
    ```

    Täna ei ole 2023-12-19 ja mina olen \blank{10. Trubilko, Vladislav}.

5.  Element, millel on \num{118} neutronit ja mille massiarv on \num{200}, on \blank{Plii}. See element asub \blank{\num{14}}. rühmas ja on \Circle metall \Circle mittemetall \Circle metalloid.  Lubatud on kasutada keemiliste elementide perioodilisussüsteemi tabelit.

    Täna ei ole 2023-12-19 ja mina olen \blank{10. Trubilko, Vladislav}.

(ref:caption-basics-review-compounds-mixture-element) \faSquareO element, \faSquareO ühend, \faSquareO segu.

\newpage

6.  Pildil \@ref(fig:basics-compounds-mixture-elements) leheküljel `r render_pageref(reference="fig:basics-compounds-mixture-elements")` kujutatud konteinerid sisaldavad kas segu, ühte ühendit, ühte elementi või nende kombinatsiooni. Sinised sfäärid tähistavad ühe elemendi aatomeid, rohelised sfäärid teise elemendi aatomeid. Täidan kummagi pildi allkirja vastavalt selle sisule.
    
    ```{r label = "basics-compounds-mixture-elements", echo=FALSE, fig.cap = "Konteinerid.", fig.subcap=c("(ref:caption-basics-review-compounds-mixture-element)", "(ref:caption-basics-review-compounds-mixture-element)"), fig.align="center"}
    include_external_graphics("rmd/alused/testid-2023/alused-kordamine-ühendid-segu-element.svg")
    include_external_graphics("rmd/alused/testid-2023/alused-ühendid-element.svg")

    ```

    Täna ei ole 2023-12-19 ja mina olen \blank{10. Trubilko, Vladislav}.

7.  Pildil \@ref(fig:basics-review-compounds-ball-stick) leheküljel `r render_pageref(reference="fig:basics-review-compounds-ball-stick")` kujutatud palli- ja pulgakujulistes molekulaarstruktuurides tähistab hall värv süsinikku, punane värv hapnikku, valge värv vesinikku, sinine värv lämmastikku ja roheline värv kloori. Kirjutan kummagi struktuuri alla vastava struktuuri keemilise valemi tähtede ja numbritega.

    ```{r label = "basics-review-compounds-ball-stick", echo=FALSE, fig.cap = "Pallid ja pulgad.", fig.subcap=c("\\blank{\\ce{C3H7NO2}}.", "\\blank{\\ce{C2h7n}}."), fig.align="center"}
    include_external_graphics("rmd/alused/testid-2023/alused-kordamine-ühendid-pallid-pulgad-C-H-N-O.svg")
    include_external_graphics("rmd/alused/testid-2023/alused-kordamine-ühendid-C-H-N.svg")

    ```

    Täna ei ole 2023-12-19 ja mina olen \blank{10. Trubilko, Vladislav}.

\newpage

8.  Täidan tabeli \@ref(tab:basics-intro-compounds-ions) leheküljel `r render_pageref(reference="tab:basics-intro-compounds-ions")` vastavalt sellele, kas element moodustab tõenäolisemalt katiooni või aniooni. Kirjutan tabelisse kõige tõenäolisemalt moodustuva iooni valemi. Lubatud on kasutada keemiliste elementide perioodilisussüsteemi tabelit.

    ```{r label="basics-intro-compounds-ions", echo=FALSE}
    type <- c(
      "\\Circle katioon \\Circle anioon",
      "\\Circle katioon \\Circle anioon",
      "\\Circle katioon \\Circle anioon",
      "\\Circle katioon \\Circle anioon"
    )

    ion <- c(
      "\\blank{\\ce{Cs+}}",
      "\\blank{\\ce{I-}}",
      "\\blank{\\ce{Se2-}}",
      "\\blank{\\ce{Ca2+}}"
    )
    ions <- data.frame(
      type,
      ion
    )

    colnames(ions) <- c(
      "Tüüp",
      "Valem"
    )
    rownames(ions) <- c(
      "Tseesium",
      "Jood",
      "Seleen",
      "Kaltsium"
    )
    print_table(table=ions, caption="Tõenäolisimalt moodustuvad ioonid.")
    
    ```

    Täna ei ole 2023-12-19 ja mina olen \blank{10. Trubilko, Vladislav}.

9.  Täidan tabeli \@ref(tab:basics-intro-compounds-contents-of-ions) leheküljel `r render_pageref(reference="tab:basics-intro-compounds-contents-of-ions")`. Lubatud on kasutada keemiliste elementide perioodilisussüsteemi tabelit.

    ```{r label="basics-intro-compounds-contents-of-ions", echo=FALSE}
    p <- c(
      "\\blank{\\num{4}}",
      "\\blank{\\num{8}}",
      "\\blank{\\num{35}}",
      "\\blank{\\num{33}}"
    )

    n <- c(
      "\\blank{\\num{6}}",
      "\\blank{\\num{9}}",
      "\\blank{\\num{45}}",
      "\\blank{\\num{42}}"
    )

    e <- c(
      "\\blank{\\num{2}}",
      "\\blank{\\num{10}}",
      "\\blank{\\num{36}}",
      "\\blank{\\num{36}}"
    )
    content_of_ions <- data.frame(
      p,
      n,
      e
    )

    colnames(content_of_ions) <- c(
      "Prootoneid",
      "Neutroneid",
      "Elektrone"
    )
    rownames(content_of_ions) <- c(
      "\\ce{^10Be^2+}",
      "\\ce{^17O^2-}",
      "\\ce{^80Br^-}",
      "\\ce{^75As^3-}"
    )
    print_table(table=content_of_ions, caption="Valitud ioonide koostis.")
    
    ```

    Täna ei ole 2023-12-19 ja mina olen \blank{10. Trubilko, Vladislav}.

\newpage

10. Täidan tabeli \@ref(tab:basics-intro-compounds-formulas-of-ions) leheküljel `r render_pageref(reference="tab:basics-intro-compounds-formulas-of-ions")`. Lubatud on kasutada keemiliste elementide perioodilisussüsteemi tabelit.

    ```{r label="basics-intro-compounds-formulas-of-ions", echo=FALSE}
    p <- c(
      "\\num{9}",
      "\\num{12}",
      "\\num{52}",
      "\\num{37}"
    )

    n <- c(
      "\\num{10}",
      "\\num{12}",
      "\\num{76}",
      "\\num{49}"
    )

    e <- c(
      "\\num{10}",
      "\\num{10}",
      "\\num{54}",
      "\\num{36}"
    )
    symbol <- c(
      "\\blank{\\ce{^19F-}}",
      "\\blank{\\ce{^24Mg^2+}}",
      "\\blank{\\ce{^128Te^2-}}",
      "\\blank{\\ce{^86Rb+}}"
    )
    formulas_of_ions <- data.frame(
      p,
      n,
      e,
      symbol
    )

    colnames(formulas_of_ions) <- c(
      "Prootoneid",
      "Neutroneid",
      "Elektrone",
      "Valem"
    )
    print_table(table=formulas_of_ions, caption="Valitud ioonide valemid koostise järgi.")
    
    ```

    Täna ei ole 2023-12-19 ja mina olen \blank{10. Trubilko, Vladislav}.

11. Täidan tabeli \@ref(tab:basics-intro-compounds-by-elements) leheküljel `r render_pageref(reference="tab:basics-intro-compounds-by-elements")` vastavalt sellele, milline ühend moodustub etteantud elementidest. Lubatud on kasutada keemiliste elementide perioodilisussüsteemi tabelit.

    ```{r label="basics-intro-compounds-by-elements", echo=FALSE}
    element_1 <- c(
      "\\ce{Al}",
      "\\ce{Mg}",
      "\\ce{Na}",
      "\\ce{Rb}"
    )
    element_2 <- c(
      "\\ce{Te}",
      "\\ce{O}",
      "\\ce{S}",
      "\\ce{I}"
    )
    formula <- c(
      "\\blank{\\ce{Al2Te3}}",
      "\\blank{\\ce{MgO}}",
      "\\blank{\\ce{Na2S}}",
      "\\blank{\\ce{RbI}}"
    )
    compounds_by_elements <- data.frame(
      element_1,
      element_2,
      formula
    )

    colnames(compounds_by_elements) <- c(
      "1. element",
      "2. element",
      "Ühend"
    )
    print_table(table=compounds_by_elements, caption="Ühendid elementide järgi.")
    
    ```

    Täna ei ole 2023-12-19 ja mina olen \blank{10. Trubilko, Vladislav}.

12. Kolmanda perioodi põhirühma element moodustab järgmised ioonühendid: $E\ce{Br3}$ ja $E\ce{_2O3}$. Element $E$ kuulub \blank{\num{13}}. rühma. Elemendi $E$ nimi on \blank{\ce{Alumiinium}} ja sümbol on \blank{\ce{Al}}. Lubatud on kasutada perioodilisussüsteemi tabelit.

    Täna ei ole 2023-12-19 ja mina olen \blank{10. Trubilko, Vladislav}.

13. Määran \ce{^48Ti} aatomi kogumassi osa, mis tuleneb
     - neutronitest;
     - prootonitest;
     - elektronidest.
 
    Kui suur on prootonite mass titaanist jalgrattaraamis massiga \qty{3,0e1}{\kg}? Oletame, et jalgratta raami kogumass tuleneb \ce{^48Ti}-st. Märkus. Vabade prootonite ja neutronite mass on veidi suurem kui nende osakeste mass aatomites, seega on vastus vaid ligikaudne.
    
    Lubatud on kasutada keemiliste elementide perioodilisussüsteemi ja põhikonstantide tabelit.

    \vspace{0.5\textheight}

    Täna ei ole 2023-12-19 ja mina olen \blank{10. Trubilko, Vladislav}.

\newpage

14. Järgmised ühendid sisaldavad polüatoomseid ioone.
     - Naatriumioonidest ja vesinikfosfitioonidest (\ce{HPO3^2-}) moodustunud ühendi  valem on \blank{Na2HPO3}.
     - Ammooniumioonidest (\ce{NH4+}) ja karbonaadiioonidest (\ce{CO3^2-}) moodustuva ammooniumkarbonaadi valem on \blank{(NH4)2CO3}.
     - Magneesiumsulfaadi valem on \ce{MgSO4}. Katiooni laeng \ce{CuSO4}-s on \blank{2+}.
     - Kaaliumfosfaadi valem on \ce{K3PO4}. \ce{Sn3(PO4)2} katiooni laeng on \blank{2+}.
 
    Täna ei ole 2023-12-19 ja mina olen \blank{10. Trubilko, Vladislav}.

#### Tulemused

2023-12-19 lühitesti tulemused on tabelis \@ref(tab:intro-results-2023-12-19) leheküljel `r render_pageref(reference="tab:intro-results-2023-12-19")`.

```{r label="intro-results-2023-12-19", echo=FALSE}
tasks_of_intro_2023_12_19<- data.frame(
  c( # Ülesanne
    0, # 1. Babiy, Alisa
    0, # Donat Irhin
    7, # 3. Kimasks, Stanislavs
    0, # Kustov, Vladimir
    6, # Malõšev, Polina
    4, # 6. Nersesjan, Feliks
    0, # 7. Salnikova, Veronika
    5, # Šerstobitov, Mihhail
    0, # 7. Šesterikov, Daniil
    2, # Žigadlo, Grigori
    0, # 9. Žukova, Darja
    0, # 10. Trubilko, Vladislav
    0, # 12. Volkova, Darja
    0 # Volkova, Jeva
  ),
  c( # Hinne
    0, # 1. Babiy, Alisa
    0, # Donat Irhin
    5, # 3. Kimasks, Stanislavs
    0, # Kustov, Vladimir
    4, # Malõšev, Polina
    5, # 6. Nersesjan, Feliks
    0, # 7. Salnikova, Veronika
    3, # Šerstobitov, Mihhail, esimesel katsel 1
    0, # 7. Šesterikov, Daniil
    2, # Žigadlo, Grigori
    0, # 9. Žukova, Darja
    0, # 10. Trubilko, Vladislav
    0, # 12. Volkova, Darja
    0 # Volkova, Jeva
  )
)

# build_table_with_grades(tasks = tasks_of_intro_2023_12_19, names = names_10, caption = "Sissejuhatus: 2023-12-19", long = FALSE)

```
