[]{#intro-tasks-2024-1-9}

## Testid 2024

### 2024-1-9

1.  Kirjutan järgnevate ühendite valemid:
     - mangaan(II)kloriid: \blank{\ce{MnCl2}};
     - kaltsiumfosfaat: \blank{\ce{Ca3(PO4)2}};
     - alumiiniumsulfit: \blank{\ce{Al2(SO3)3}};
     - magneesiumnitriid: \blank{\ce{Mg3N2}}.
 
    Täna on 2024-1-9 ja mina olen \blank{10. Trubilko, Vladislav}.

\begin{landscape}

2.  Täidan tabeli \\@ref(tab:basics-intro-nomenclature-old-modern-names) leheküljel `r render_pageref(reference="tab:basics-intro-nomenclature-old-modern-names")`.

    ```{r label="basics-intro-nomenclature-old-modern-names", echo=FALSE}
    old <- c(
      "\\blank{kolmealuseline} \\blank{kaltsiumfosfaat}",
      "\\blank{tina-} \\blank{disulfiid}",
      "\\blank{vanaadiumpentoksiid}",
      "\\blank{vaskoksiid}"
    )
    modern <- c(
      "\\blank{trikaltsiumbis}",
      "\\blank{tina(IV)sulfiid}",
      "\\blank{divanaadium-} \\blank{pentaoksiid}",
      "\\blank{vask(I)oksiid}"
    )
    names <- data.frame(
      old,
      modern
    )

    colnames(names) <- c(
      "Vana",
      "Tänapäevane"
    )
    rownames(names) <- c(
      "luude peamine anorgaaniline komponent \\ce{Ca3(PO4)2}",
      "\\ce{SnS2}",
      "\\ce{V2O5}",
      "\\ce{Cu2O}"
    )
    print_table(table=names, caption="Valitud ioonühendid vana ja tänapäevase nimega.") %>%
      column_spec(1, width="8em") %>%
      column_spec(2, width="16em") %>%
      column_spec(3, width="32em")
    
    ```

    Täna on 2024-1-9 ja mina olen \blank{10. Trubilko, Vladislav}.
     
\end{landscape}

3.  Kirjutan valemi:
     
     \begin{multicols}{2}
     - titaandioksiid: \blank{\ce{TiO2}};
     
     - ränitetrakloriid: \blank{\ce{SiCl4}};
     
     - süsinikdisulfiid: \blank{\ce{CS2}};
     
     - vääveltetrafluoriid: \blank{\ce{SF4}};
     
     - liitiumsulfiid: \blank{\ce{Li2S}};
     
     - antimonpentafluoriid: \blank{\ce{SbF5}};
     
     - dilämmastikpentooksiid: \blank{\ce{N2O5}};
     
     - joodheptafluoriid: \blank{\ce{IF7}}.
     \end{multicols}

    Täna on 2024-1-9 ja mina olen \blank{10. Trubilko, Vladislav}.

4.  Kirjutan järgmiste binaarsete molekulaarsete ühendi nimed:
     
     - \ce{SF6}: \blank{väävelheksafluoriid};
     
     - \ce{N2O5}: \blank{dilämmastik-}\blank{pentaoksiid};
     
     - \ce{NI3}: \blank{lämmastiktrijodiid};
     
     - \ce{XeF4}: \blank{ksenoontetrafluoriid};
     
     - \ce{AsBr3}: \blank{arseentribromiid};
     
     - \ce{ClO2}: \blank{kloordioksiid};

    Täna on 2024-1-9 ja mina olen \blank{10. Trubilko, Vladislav}.

5.  Järgmised vesilahused on tavalised laborihapped. Mis on nende nimed?

     - \ce{HCl(aq)}: \blank{vesinikkloriidhape};
     
     - \ce{H2SO4(aq)}: \blank{väävelhape};
     
     - \ce{HNO3(aq)}: \blank{lämmastikhape};
     
     - \ce{CH3COOH(aq)}: \blank{äädikhape};
     
     - \ce{H2SO3(aq)}: \blank{väävlishape};
     
     - \ce{H3PO4(aq)}: \blank{fosforhape}.

    Täna on 2024-1-9 ja mina olen \blank{10. Trubilko, Vladislav}.

\newpage

6.  Kirjutan valemi ioonse ühendi kohta, mis moodustub

     - tsingi- ja fluoriidiioonist: \blank{\ce{ZnF2}};
     
     - baariumi- ja nitraadiioonist: \blank{\ce{Ba(NO3)2}};
     
     - hõbe- ja jodiidiioonist: \blank{\ce{AgI}};
     
     - liitiumi- ja nitriidiioonist: \blank{\ce{Li3N}};
     
     - kroom(III)- ja sulfiidiioonist: \blank{\ce{Cr2S3}}.

    Täna on 2024-1-9 ja mina olen \blank{10. Trubilko, Vladislav}.
     
7.  Ühendi, mis moodustub perioodilisuse tabeli \num{2}. rühma \num{6}. perioodi elemendi kombineerimisel rühma \num{17} / VII \num{3}. perioodi elemendiga, nimetus on \blank{baariumkloriid} ja selle valem on \blank{\ce{BaCl2}}. See ühend on \Circle molekulaarne \Circle{ioonne}. Kasutada on lubatud keemiliste elementide perioodilisussüsteemi tabelit.

    Täna on 2024-1-9 ja mina olen \blank{10. Trubilko, Vladislav}.

8.  Nimetan kõik järgmised ühendid:

     - \ce{Na2SO3}: \blank{naatriumsulfit};
     
     - \ce{Fe2O3}: \blank{raud(III)oksiid};
     
     - \ce{FeO}: \blank{raud(II)oksiid};
     
     - \ce{Mg(OH)2}: \blank{magneesiumhüdroksiid};
     
     - \ce{NiSO4.6H2O}: \blank{nikkel(II)-} \blank{sulfaatheksahüdraat};
     
     - \ce{PCl5}: \blank{fosforpentakloriid};
     
     - \ce{Cr(H2PO4)3}: \blank{kroom(III)-} \blank{divesinikfosfaat};
     
     - \ce{As2O3}: \blank{trisenoks};
     
     - \ce{RuCl2}: \blank{ruteenium(II)kloriid}.

    Täna on 2024-1-9 ja mina olen \blank{10. Trubilko, Vladislav}.

\newpage

9.  Täidan tabeli \@ref(tab:basics-intro-nomenclature-incorrect-correct-names) leheküljel `r render_pageref(reference="tab:basics-intro-nomenclature-incorrect-correct-names")`.

    ```{r label="basics-intro-nomenclature-incorrect-correct-names", echo=FALSE}
    incorrect <- c(
      "vask(I)karbonaat",
      "kaaliumsulfaat",
      "liitiumkloor"
    )
    correct <- c(
      "\\blank{vask(II)karbonaat}",
      "\\blank{kaaliumsulfit}",
      "\\blank{liitiumkloriid}"
    )
    incorrect_correct_names <- data.frame(
      incorrect,
      correct
    )

    colnames(incorrect_correct_names) <- c(
      "Vale",
      "Õige"
    )
    rownames(incorrect_correct_names) <- c(
      "\\ce{CuCO3}",
      "\\ce{K2SO3}",
      "\\ce{LiCl}"
    )
    print_table(table=incorrect_correct_names, caption="Valitud ühendite nime korrigeerimine.")
    
    ```

    Täna on 2024-1-9 ja mina olen \blank{10. Trubilko, Vladislav}.

10. Nimetan kõik järgmised orgaanilised ühendid:

     - \ce{CH3CH2CH2CH2CH2CH2CH3}: \blank{heptaan};
     
     - \ce{CH3CH2CH3}: \blank{propaan};
     
     - \ce{CH3CH2CH2CH2CH3}: \blank{pentaan};
     
     - \ce{CH3CH2CH2CH3}: \blank{butaan}.

    Täna on 2024-1-9 ja mina olen \blank{10. Trubilko, Vladislav}.

\begin{landscape}

11. Täidan tabeli \\@ref(tab:basics-intro-nomenclature-old-contemporary-names-formulas) leheküljel `r render_pageref(reference="tab:basics-intro-nomenclature-old-contemporary-names-formulas")`. Lubatud on kasutada levinuimate katioonide nimetuste ja nende laengute tabelit.

    ```{r label="basics-intro-nomenclature-old-contemporary-names-formulas", echo=FALSE}
    contemporary <- c(
      "\\blank{koobalt(III)-} \\blank{oksiidmonohüdraat}",
      "\\blank{koobalt(II)-} \\blank{hüdroksiid}"
    )
    formula <- c(
      "\\blank{\\ce{Co2O3.H2O}}",
      "\\blank{\\ce{Co(OH)2}}"
    )
    old_contemporary_names_formulas <- data.frame(
      contemporary,
      formula
    )

    colnames(old_contemporary_names_formulas) <- c(
      "Kaasaegne nimi",
      "Valem"
    )
    rownames(old_contemporary_names_formulas) <- c(
      "koobaltoksiidmonohüdraat",
      "koobaltishüdroksiid"
    )
    print_table(table=old_contemporary_names_formulas, caption="Valitud ühendite nime kaasajastamine ja valemid.") %>%
      column_spec(2, width="24em")
    
    ```

    Täna on 2024-1-9 ja mina olen \blank{10. Trubilko, Vladislav}.

12. Täidan tabeli \\@ref(tab:basics-intro-nomenclature-exceptions-name-type) leheküljel `r render_pageref(reference="tab:basics-intro-nomenclature-exceptions-name-type")`.

    ```{r label="basics-intro-nomenclature-exceptions-name-type", echo=FALSE}
    name <- c(
      "\\blank{liitiumalumiiniumhüdriid}",
      "\\blank{naatriumhüdriid}"
    )
    type <- c(
      "\\Circle ioonne \\Circle molekulaarne",
      "\\Circle ioonne \\Circle molekulaarne"
    )
    exceptions_name_type <- data.frame(
      name,
      type
    )

    colnames(exceptions_name_type) <- c(
      "Nimetus",
      "Tüüp"
    )
    rownames(exceptions_name_type) <- c(
      "\\ce{LiAlH4}",
      "\\ce{NaH}"
    )
    print_table(table=exceptions_name_type, caption="Valitud ühendite erandlikud nimed ja tüübid.")
    
    ```

    Täna on 2024-1-9 ja mina olen \blank{10. Trubilko, Vladislav}.

\end{landscape}

13. Nimetan kõik järgmised ühendid, kasutades juhisena analoogseid fosfori ja väävliga ühendeid:

     - \ce{H2SeO4}: \blank{seleenhape};
     
     - \ce{Na3AsO4}: \blank{naatriumarsenaat}.

    Täna on 2024-1-9 ja mina olen \blank{10. Trubilko, Vladislav}.

14. Kirjutan orgaanilise ühendi tüübi:

     - \ce{CH3CH2CH2OH}: \blank{alkohol};
     
     - \ce{CH3CH2CH2CH2COOH}: \blank{karboksüülhape};
     
     - \ce{CH3F}: \blank{fluorometaan}.

    Täna on 2024-1-9 ja mina olen \blank{10. Trubilko, Vladislav}.

\pagebreak

[]{#intro-tasks-2024-1-11}

### 2024-1-11

1.  Nanotehnoloogia valdkond pakub mõningaid intrigeerivaid võimalusi, näiteks ühe aatomi laiuste kiudude loomine. Oletame, et mul õnnestuks süsinik-nanotorudesse kapseldades ühendada \qty{1,00}{\mol} \ce{Ag}-aatomit, millest igaühe raadius on \qty{144}{\pico\m}, üheks sellistest kiududest. Kui pikk see kiud oleks?
    
    \vspace{0.2\textheight}
    
    Täna on 2024-1-11 ja mina olen \blank{10. Trubilko, Vladislav}.

2.  Nanotehnoloogia laboris võib mul olla võimalik üksikute aatomitega manipuleerida. Joonisel \@ref(fig:basics-revision-moles-Br-Ca) leheküljel `r render_pageref(reference="fig:basics-revision-moles-Br-Ca")` vasakpoolsed aatomid on broomiaatomid (moolmass \qty{80}{\g\per\mol}), paremal on kaltsiumi aatomid (moolmass \qty{40}{\g\per\mol}). Mitu kaltsiumi aatomit tuleks parempoolsele pannile lisada, et kahe panni massid oleksid võrdsed?

    ```{r label="basics-revision-moles-Br-Ca", echo=FALSE, fig.cap="Vaataja poolt vasakul asuvad broomi aatomid."}
    include_external_graphics("rmd/alused/testid-20240109-20240125/alused-kordamine-Br-Ca.svg")
    
    ```
    
    \vspace{0.2\textheight}
    
    Täna on 2024-1-11 ja mina olen \blank{10. Trubilko, Vladislav}.

3.  Maa ligikaudne rahvaarv on \num{6,0} miljardit inimest.
Mitu mooli inimesi elab Maal? Kui kõik inimesed oleksid hernekorjajad, siis kui kaua kuluks kogu Maa elanikkonnal \qty{1}{\mol} herneste korjamiseks kiirusega üks hernes sekundis, töötades \num{24} tundi ööpäevas, \num{365} päeva aastas?
    
    \vspace{0.3\textheight}
    
    Täna on 2024-1-11 ja mina olen \blank{10. Trubilko, Vladislav}.

\pagebreak

4.  Epsomi soolad koosnevad magneesiumsulfaatheptahüdraadist. Kirjutan selle valemi. Mitu hapnikuaatomit on \qty{5,15}{\g} Epsomi soolades? Mitu ühendi valemiühikut on \qty{5,15}{\g}-s? Mitu mooli veemolekule on \qty{5,15}{\g} Epsomi soolades? Kasutada on lubatud keemiliste elementide perioodilisussüsteemi tabelit.
    
    \vspace{0.5\textheight}
    
    Täna on 2024-1-11 ja mina olen \blank{10. Trubilko, Vladislav}.

\pagebreak

5.  Tuumaenergiatööstus ekstraheerib liitiumi looduslikest proovidest \ce{^6Li}, kuid mitte \ce{^7Li}. Selle tulemusena suureneb liitiumi kaubanduslike proovide molaarmass. Kahe isotoobi praegune arvukus on vastavalt \qty{7,42}{\percent} ja \qty{92,58}{\percent} ning nende aatomite massid on vastavalt \qty{9,988e-24}{\g} ja \qty{1,165e-23}{\g}. Kui suur on liitiumi loodusliku proovi praegune molaarmass? Kui suur on molaarmass, kui \ce{^6Li} arvukus väheneb \qty{5,67}{\percent}-ni?
    
    \vspace{0.3\textheight}
    
    Täna on 2024-1-11 ja mina olen \blank{10. Trubilko, Vladislav}.

\pagebreak

6.  Boori aatomite molaarmass looduslikus proovis on \qty{10,81}{\g\per\mol}. Proov koosneb teadaolevalt \ce{^10B}-st (moolmass \qty{10,013}{\g\per\mol}) ja \ce{^11B} (moolmass \qty{11,093}{\g\per\mol}). Kui suur on kahe isotoobi arvukus protsentides?
    
    \vspace{0.3\textheight}
    
    Täna on 2024-1-11 ja mina olen \blank{10. Trubilko, Vladislav}.

\pagebreak

7.  Milline proov kõigist järgmistest paaridest sisaldab suuremat arvu aatomite mooli?

 - \qty{75}{\g} indiumi või \qty{8,0e1}{\g} telluuri;
 
 - \qty{15,0}{\g} \ce{P} või \qty{15,0}{\g} \ce{S};
 
 - \num{7,36e27} aatomit \ce{Ru} või \num{7,36e27} aatomit \ce{Fe}.
 
    Lubatud on kasutada keemiliste elementide perioodilisussüsteemi tabelit.
     
    \vspace{0.5\textheight}
    
    Täna on 2024-1-11 ja mina olen \blank{10. Trubilko, Vladislav}.

\pagebreak

8.  Aruandes väideti, et Kanadas Sudbury's asuv Sudbury' Neutrino Observatoorium kasutab \qty{12}{\m} läbimõõduga sfäärilises paagis \qty{1,00e3}{\tonne} (\qty{1}{\tonne} = \qty{1e3}{\kg}) rasket vett \ce{D2O}, et tuvastada subatomaarseid osakesi, mida nimetatakse neutriinodeks. Tavalise vee (\ce{H2O}) tihedus paagi temperatuuril on \qty{1,00}{\g\per\cubic\centi\m}.
Arvutan \ce{D2O} molaarmassi, kasutades deuteeriumi molaarmassi \qty{2,014}{\g\per\mole}. Eeldades, et \ce{D2O} molekuli ruumala on sama, mis \ce{H2O} molekuli ruumala, arvutan raske vee tiheduse.

    Lubatud on kasutada keemiliste elementide perioodilisussüsteemi tabelit.
         
    \vspace{0.4\textheight}
    
    Täna on 2024-1-11 ja mina olen \blank{10. Trubilko, Vladislav}.

\pagebreak

9.  Raske vee tihedus on \qty{1,1117e3}{\kg\per\cubic\m}. Arvutan tiheduse andmete ja raske vee massi \qty{1,00e6}{\kg} põhjal paagi mahu kuupmeetrites, seejärel võrdlen seda mahtu paagi mahuga, mis on arvutatud selle läbimõõdu \qty{1,2e1}{\m} järgi. Kas teatatud raske vee mass on täpne? Kas eeldus, et \ce{D2O} molekuli ruumala on sama mis \ce{H2O} molekuli ruumala, on mõistlik? Selgitan oma arutluskäiku. (Raadiusega $r$ sfääri ruumala on $V = \frac{4 \cdot \pi \cdot r^3}{3}$.)

    Lubatud on kasutada keemiliste elementide perioodilisussüsteemi tabelit.
         
    \vspace{0.4\textheight}
    
    Täna on 2024-1-11 ja mina olen \blank{10. Trubilko, Vladislav}.

\pagebreak

10. Arvutan hulga (moolides) ning molekulide ja valemiühikute (või aatomite, kui on märgitud) arvu:

 - \qty{10,0}{\g} alumiiniumoksiidi \ce{Al2O3};
 
 - \qty{25,92}{\milli\g} vesinikfluoriidi, \ce{HF}.

    Lubatud on kasutada keemiliste elementide perioodilisussüsteemi tabelit.
         
    \vspace{0.4\textheight}
    
    Täna on 2024-1-11 ja mina olen \blank{10. Trubilko, Vladislav}.

\pagebreak

11. Arvutan hulga (moolides) ning molekulide ja valemiühikute (või aatomite, kui on märgitud) arvu:

 - \qty{1,55}{\milli\g} vesinikperoksiidi, \ce{H2O2};
 
 - \qty{1,25}{\kg} glükoosi, \ce{C6H12O6};
 
 - \qty{4,37}{\g} lämmastikku \ce{N} aatomite ja \ce{N2} molekulidena.
 
    Lubatud on kasutada keemiliste elementide perioodilisussüsteemi tabelit.
         
    \vspace{0.5\textheight}
    
    Täna on 2024-1-11 ja mina olen \blank{10. Trubilko, Vladislav}.

\pagebreak

12. Arvutan (moolides)

 - \ce{Cu2+}-ioonide hulga \qty{3,00}{\g}'s \ce{CuBr2}'s;
 
 - \ce{SO3} molekulide hulga \qty{7,00e2}{\milli\g}'s \ce{SO3}'s;
 
 - \ce{F-}-ioonide hulga \qty{25,2}{\kg}'s \ce{UF6}'s;
 
 - \ce{H2O} hulga \qty{2,00}{\g}'s \ce{Na2CO3.10H2O}'s.
 
    Lubatud on kasutada keemiliste elementide perioodilisussüsteemi tabelit.
         
    \vspace{0.6\textheight}
    
    Täna on 2024-1-11 ja mina olen \blank{10. Trubilko, Vladislav}.

\pagebreak

13. Määran \ce{KNO3} valemiühikute arvu \qty{0,750}{\mol}'s \ce{KNO3}'s.

    Kui suur on \num{2,39e20} \ce{Ag2SO4} valemiühiku mass (milligrammides)?
    
    Hindan \ce{NaHCO2} valemiühikute arvu \qty{3,429}{\g}'s \ce{NaHCO2}'s, naatriumformiaadis, mida kasutatakse kangaste värvimisel ja trükkimisel.
 
    Lubatud on kasutada keemiliste elementide perioodilisussüsteemi tabelit.
             
    \vspace{0.5\textheight}
    
    Täna on 2024-1-11 ja mina olen \blank{10. Trubilko, Vladislav}.

\pagebreak

14. Arvutan ühe veemolekuli massi grammides.

    Määran \ce{H2O} molekulide arvu \qty{1,00}{\kg}'s vees.
     
    Lubatud on kasutada keemiliste elementide perioodilisussüsteemi tabelit.
             
    \vspace{0.3\textheight}
    
    Täna on 2024-1-11 ja mina olen \blank{10. Trubilko, Vladislav}.

\pagebreak

[]{#intro-tasks-2024-1-16}

### 2024-1-16

1.  Tsitraal on sidruniõli lõhnav komponent, mida kasutatakse odekolonnides. Joonisel \@ref(fig:basics-revision-formulas-citral-C-H) leheküljel `r render_pageref(reference="fig:basics-revision-formulas-citral-C-H")` on näidatud molekulaarne struktuur. Arvutan süsiniku ja vesiniku massiosad tsitraalis protsentides.

    ```{r label="basics-revision-formulas-citral-C-H", echo=FALSE, fig.cap="Tsitraali molekul: halliga on tähistatud süsiniku, valgelt vesiniku aatomid ja punaselt hapniku aatom."}
    include_external_graphics("rmd/alused/testid-20240109-20240125/alused-kordamine-valemid-tsitraal.svg")
    
    ```

    Lubatud on kasutada keemiliste elementide perioodilisussüsteemi tabelit.
             
    \vspace{0.3\textheight}
    
    Täna on 2024-1-16 ja mina olen \blank{10. Trubilko, Vladislav}.
    
\pagebreak

2.  Tsitraal on sidruniõli lõhnav komponent, mida kasutatakse odekolonnides. Joonisel \@ref(fig:basics-revision-formulas-citral-N-O) leheküljel `r render_pageref(reference="fig:basics-revision-formulas-citral-N-O")` on näidatud molekulaarne struktuur. Arvutan lämmastiku ja hapniku massiosad tsitraalis protsentides.

    ```{r label="basics-revision-formulas-citral-N-O", echo=FALSE, fig.cap="Tsitraali molekul: halliga on tähistatud süsiniku, valgelt vesiniku aatomid ja punaselt hapniku aatom."}
    include_external_graphics("rmd/alused/testid-20240109-20240125/alused-kordamine-valemid-tsitraal.svg")
    
    ```

    Lubatud on kasutada keemiliste elementide perioodilisussüsteemi tabelit.
             
    \vspace{0.3\textheight}
    
    Täna on 2024-1-16 ja mina olen \blank{10. Trubilko, Vladislav}.
    
\pagebreak

3.  Milline on süsiniku ja lämmastiku kummagi massiosa protsentides \ce{L}-karnitiinis \ce{C7H15NO3}'s - ühendis, mida kasutatakse toidulisandina lihaste väsimuse vähendamiseks?

    Lubatud on kasutada keemiliste elementide perioodilisussüsteemi tabelit.
             
    \vspace{0.5\textheight}
    
    Täna on 2024-1-16 ja mina olen \blank{10. Trubilko, Vladislav}.
    
\pagebreak

4.  Milline on vesiniku massiosa protsentides \ce{L}-karnitiinis \ce{C7H15NO3}'s - ühendis, mida kasutatakse toidulisandina lihaste väsimuse vähendamiseks?

    Lubatud on kasutada keemiliste elementide perioodilisussüsteemi tabelit.
             
    \vspace{0.3\textheight}
    
    Täna on 2024-1-16 ja mina olen \blank{10. Trubilko, Vladislav}.
    
\pagebreak

5.  Milline on hapniku massiosa protsentides \ce{L}-karnitiinis \ce{C7H15NO3}'s - ühendis, mida kasutatakse toidulisandina lihaste väsimuse vähendamiseks?

    Lubatud on kasutada keemiliste elementide perioodilisussüsteemi tabelit.
             
    \vspace{0.3\textheight}
    
    Täna on 2024-1-16 ja mina olen \blank{10. Trubilko, Vladislav}.

\pagebreak

6.  Metall $M$ moodustab oksiidi valemiga \ce{$M$2O}, mille metalli osa ühendi massis on \qty{88,8}{\percent}. Milline on selle metalli molaarmass? Ühendi nimetus on \blank{vask(I)oksiid}.

    Lubatud on kasutada keemiliste elementide perioodilisussüsteemi.
             
    \vspace{0.3\textheight}
    
    Täna on 2024-1-16 ja mina olen \blank{10. Trubilko, Vladislav}.

7.  Alumiiniumi tootmisel kasutatava ühendi krüoliidi komponentide massiosad on \qty{32,79}{\percent}&nbsp;\ce{Na}, \qty{13,02}{\percent} \ce{Al} ja \qty{54,19}{\percent} \ce{F}. Krüoliidi empiiriline valem on \blank{\ce{Na3AlF6}}. Näitan terve arvutuskäigu.
    
    Lubatud on kasutada keemiliste elementide perioodilisussüsteemi.
             
    \vspace{0.3\textheight}
    
    Täna on 2024-1-16 ja mina olen \blank{10. Trubilko, Vladislav}.

8.  Määran järgmiste analüüside põhjal empiirilise valemi: Laboris gaasi \ce{O2} tekitamiseks kasutataval ühendil on järgmine massiosaline koostis: \qty{31,91}{\percent} \ce{K} ja \qty{28,93}{\percent} \ce{Cl}, ülejäänu on hapnik. Hapniku tootmiseks kasutatava ühendi empiiriline valem on \blank{\ce{KClO3}}.

    Lubatud on kasutada keemiliste elementide perioodilisussüsteemi tabelit.
             
    \vspace{0.4\textheight}
    
    Täna on 2024-1-16 ja mina olen \blank{10. Trubilko, Vladislav}.

\pagebreak

9.  Määran järgmiste analüüside põhjal empiirilise valemi: Väetise massiosaline koostis on järgmine: \qty{12,2}{\percent} \ce{N}, \qty{5,26}{\percent} \ce{H}, \qty{26,9}{\percent} \ce{P} ja \qty{55,6}{\percent} \ce{O}. Selle väetise empiiriline valem on \blank{\ce{NH6PO4}}. 

    Lubatud on kasutada keemiliste elementide perioodilisussüsteemi tabelit.
             
    \vspace{0.4\textheight}
    
    Täna on 2024-1-16 ja mina olen \blank{10. Trubilko, Vladislav}.

\pagebreak

10. Katses kombineeriti \qty{4,14}{\g} fosforit klooriga, et saada \qty{27,8}{\g} valget tahket ühendit. Selle ühendi empiiriline valem on \blank{\ce{PCl5}}. Kui oletada, et ühendi empiiriline ja molekulaarne valem on samad, siis selle ühendi nimetus on \blank{fosforpentakloriid}.

    Lubatud on kasutada keemiliste elementide perioodilisussüsteemi tabelit.
             
    \vspace{0.3\textheight}
    
    Täna on 2024-1-16 ja mina olen \blank{10. Trubilko, Vladislav}.

\pagebreak

11. Ärevuse raviks kasutatav ravim diasepaam sisaldab \qty{67,49}{\percent} \ce{C}, \qty{4,60}{\percent} \ce{H}, \qty{12,45}{\percent} \ce{Cl}. Diasepaami empiirilise valemi süsiniku, vesiniku ja kloori osa, kui kloori osa moolides on kõige väiksem, on \blank{\ce{C16H13Cl}}?

    Näitan terve arvutuskäigu.
    
    Lubatud on kasutada keemiliste elementide perioodilisussüsteemi tabelit.
             
    \vspace{0.4\textheight}
    
    Täna on 2024-1-16 ja mina olen \blank{10. Trubilko, Vladislav}.

\pagebreak

12. Ärevuse raviks kasutatav ravim diasepaam sisaldab \qty{12,45}{\percent} \ce{Cl}, \qty{9,84}{\percent} \ce{N} ja \qty{5,62}{\percent} \ce{O}. Diasepaami empiirilise valemi lämmastiku, hapniku ja kloori osa, kui kloori osa moolides on kõige väiksem, on \blank{\ce{ClN2O}}.

    Näitan terve arvutuskäigu.
    
    Lubatud on kasutada keemiliste elementide perioodilisussüsteemi tabelit.
             
    \vspace{0.4\textheight}
    
    Täna on 2024-1-16 ja mina olen \blank{10. Trubilko, Vladislav}.

\pagebreak

13. Kohvis ja tees sisalduva stimulaatori kofeiini koostis on \qty{49,48}{\percent} \ce{C}, \qty{5,19}{\percent} \ce{H}, \qty{28,85}{\percent} \ce{N} ja \qty{16,48}{\percent} \ce{O}. Kofeiini empiiriline valem on \blank{\ce{C4H5N2O}}.

    Näitan terve arvutuskäigu.
    
    Lubatud on kasutada keemiliste elementide perioodilisussüsteemi tabelit.
             
    \vspace{0.5\textheight}
    
    Täna on 2024-1-16 ja mina olen \blank{10. Trubilko, Vladislav}.

\pagebreak

14. Kohvis ja tees sisalduva stimulaatori kofeiini molaarmass on \qty{194,19}{\g\per\mol} ja kofeiini empiiriline valem on \ce{C4H5N2O}. Kofeiini molekulvalem on \blank{\ce{C8H10N4O2}}.

    Näitan terve arvutuskäigu.
        
    Lubatud on kasutada keemiliste elementide perioodilisussüsteemi tabelit.
             
    \vspace{0.3\textheight}
    
    Täna on 2024-1-16 ja mina olen \blank{10. Trubilko, Vladislav}.

[]{#intro-tasks-2024-1-18}

### 2024-1-18

Järgnevad ülesanded on mõeldud lahendamiseks 2024-1-18:

(ref:basics-mixtures-task-1) Märgin iga väite kohta tabelisse \@ref(tab:basics-solutions-components-true-false) leheküljel `r render_pageref(reference="tab:basics-solutions-components-true-false")`, kas see väide on tõene või väär. Kui see on vale, selgitan, mis väites valesti on.

(ref:basics-mixtures-task-2) Teen kindlaks järgmised segud homogeense või heterogeensena ja soovitan nende komponentide eraldamise tehnikat  tabelisse \@ref(tab:basics-mixtures-separating) leheküljel `r render_pageref(reference="tab:basics-mixtures-separating")`.

\begin{landscape}

1.  (ref:basics-mixtures-task-1)
     
    ```{r label="basics-solutions-components-true-false", echo=FALSE}
    is_true <- c(
      "\\faSquareO",
      "\\faSquareO",
      "\\faSquareO"
    )
    explanation <- c(
      "",
      "",
      ""
    )

    basics_solutions_components_true_false <- data.frame(
      is_true,
      explanation
    )
    
    rownames(basics_solutions_components_true_false) <- c(
      "Ühendi komponente saab üksteisest füüsikaliste vahenditega eraldada.",
      "Lahuse koostis võib olla erinev.",
      "Ühendi omadused on samad mis seda moodustavatel elementidel."
    )
    
    colnames(basics_solutions_components_true_false) <- c(
      "Õige?",
      "Selgitus"
    )
    
    print_table(table=basics_solutions_components_true_false, caption="Väited ühendite ja lahuste kohta.") %>%
      column_spec(1, width="16em") %>%
      column_spec(3, width="32em")
    
    ```
    
    Täna on 2024-1-18 ja mina olen \blank{10. Trubilko, Vladislav}.

\end{landscape}

2.  (ref:basics-mixtures-task-2)
     
    ```{r label="basics-mixtures-separating", echo=FALSE}
    type <- c(
      "\\Circle homogeenne; \\Circle heterogeenne",
      "\\Circle homogeenne; \\Circle heterogeenne"
    )
    method <- c(
      "\\Circle kihistamine; \\Circle destilleerimine",
      "\\Circle kihistamine; \\Circle destilleerimine"
    )

    basics_mixtures_separating <- data.frame(
      type,
      method
    )
    
    rownames(basics_mixtures_separating) <- c(
      "Õli ja äädikas",
      "Soolvesi"
    )
    
    colnames(basics_mixtures_separating) <- c(
      "Tüüp",
      "Eraldusmeetod"
    )
    
    print_table(table=basics_mixtures_separating, caption="Segude komponentide eraldamine.")
    
    ```
    
    Täna on 2024-1-18 ja mina olen \blank{10. Trubilko, Vladislav}.

3.  Pean valmistama \qty[retain-explicit-decimal-marker]{510,}{\g} vesilahust, mis sisaldab \num{5,45} massiprotsenti \ce{K2NO3}. Kirjeldan, kuidas ma lahuse valmistaksin ja millist massi iga komponenti kasutaksin.
             
    \vspace{0.2\textheight}
    
    Täna on 2024-1-18 ja mina olen \blank{10. Trubilko, Vladislav}.

\pagebreak

4.  Keemikul, kes uurib fotoemulsioonide omadusi, on vaja valmistada \qty{500,0}{\milli\liter} \num{0,179}-M \ce{AgNO3 (aq)}. Milline mass hõbenitraati tuleb panna \num{500,0}-\unit{\milli\liter} mõõtekolbi, lahustada ja lahjendada veega märgistuseni?

    Lubatud on kasutada keemiliste elementide perioodilisussüsteemi tabelit.
             
    \vspace{0.2\textheight}
    
    Täna on 2024-1-18 ja mina olen \blank{10. Trubilko, Vladislav}.

\pagebreak

[]{#intro-tasks-20240118-5}

5.  Õpilane valmistas naatriumkarbonaadi lahuse, lisades \qty{2,111}{\g} tahket ainet \num{250,0}-\unit{\milli\liter} mõõtekolbi ja lisades vett märgistuseni. Osa sellest lahusest kanti üle büretti. Millise mahu lahust peaks õpilane muusse kolbi üle kandma, et saada

 - \qty{2,15}{\milli\mol} \ce{Na+};
     
 - \qty{4,98}{\milli\mol} \ce{CO3^2-};
     
 - \qty{50,0}{\milli\g} \ce{Na2CO3}?
             
    Lubatud on kasutada keemiliste elementide perioodilisussüsteemi tabelit.
             
    \vspace{0.4\textheight}
    
    Täna on 2024-1-18 ja mina olen \blank{10. Trubilko, Vladislav}.
     
\pagebreak

6.  Selgitan, kuidas valmistaksin \num{0,010}-M \ce{KMnO4(aq)}, alustades

 - tahke \ce{KMnO4}'ga;
 
 - \num{0,050}-M \ce{KMnO4 (aq)}'ga.
            
    Lubatud on kasutada keemiliste elementide perioodilisussüsteemi tabelit.
               
    \vspace{0.4\textheight}
    
    Täna on 2024-1-18 ja mina olen \blank{10. Trubilko, Vladislav}.
    
7.  Millises mahus \num{0,778}-M \ce{Na2CO3(aq)} tuleks lahjendada veega \qty{150,0}{\milli\liter}'ni, et vähendada selle kontsentratsiooni \num{0,0234}-M \ce{Na2CO3(aq)}'ni?
              
    \vspace{0.1\textheight}
    
    Täna on 2024-1-18 ja mina olen \blank{10. Trubilko, Vladislav}.

\pagebreak

8.  Katse nõuab \qty{60,0}{\milli\liter} \num{0,50}-M \ce{NaOH (aq)} kasutamist. Laoruumi assistent leiab ainult \num{2,5}-M \ce{NaOH (aq)} reaktiivipudeli. Kuidas saab valmistada \num{0,50}-M \ce{NaOH (aq)}?
              
    Lubatud on kasutada keemiliste elementide perioodilisussüsteemi tabelit.
             
    \vspace{0.3\textheight}

    Täna on 2024-1-18 ja mina olen \blank{10. Trubilko, Vladislav}.

9.  Määran veevaba vask(II)sulfaadi massi, mida tuleb kasutada \qty{250}{\milli\liter} \num{0,20}-M \ce{CuSO4 (aq)} valmistamiseks.

    Lubatud on kasutada keemiliste elementide perioodilisussüsteemi tabelit.
             
    \vspace{0.2\textheight}

    Täna on 2024-1-18 ja mina olen \blank{10. Trubilko, Vladislav}.

\pagebreak

10. Määran \ce{CuSO4 *5H2O} massi, mida tuleb kasutada \qty{250}{\milli\liter} \num{0,20}-M \ce{CuSO4 (aq)} valmistamiseks.

    Lubatud on kasutada keemiliste elementide perioodilisussüsteemi tabelit.
             
    \vspace{0.2\textheight}

    Täna on 2024-1-18 ja mina olen \blank{10. Trubilko, Vladislav}.

\pagebreak

11. Millist veevaba aine massi (grammides) on vaja iga järgneva lahuse valmistamiseks:

 - \qty{1,00}{\liter} \num{0,125}-M \ce{K2SO4 (aq)};
 
 - \qty{375}{\milli\liter} \num{0,015}-M \ce{NaF(aq)};
 
 - \qty[retain-explicit-decimal-marker]{500,}{\milli\liter} \num{0,35}-M \ce{C12H22O11 (aq)}?
 
    Lubatud on kasutada perioodilisussüsteemi tabelit.
             
    \vspace{0.5\textheight}

    Täna on 2024-1-18 ja mina olen \blank{10. Trubilko, Vladislav}.

\pagebreak

12. Meditsiinis on mõnikord vaja valmistada konkreetse iooni kontsentratsiooniga lahuseid. Laboritehnik on valmistanud \num{100,0}-\unit{\milli\l} lahuse, mis sisaldab \qty{0,50}{\g} \ce{NaCl} ja \qty{0,30}{\g} \ce{KCl}, samuti glükoosi ja muid suhkruid. Kui suur on kloriidioonide kontsentratsioon lahuses?
 
    Lubatud on kasutada keemiliste elementide perioodilisussüsteemi tabelit.
             
    \vspace{0.4\textheight}

    Täna on 2024-1-18 ja mina olen \blank{10. Trubilko, Vladislav}.

\pagebreak

13. Homöopaatia nime all tuntud alternatiivmeditsiini haru praktikud väidavad, et ainete väga lahjendatud lahused võivad avaldada mõju. Kas väide on usutav? Selle küsimuse uurimiseks oletame, et valmistan oletatava toimeaine $X$ lahuse, mille molaarsus on \qty{0,10}{\mol\per\litre}. Seejärel lahjendan \qty[retain-explicit-decimal-marker]{10,}{\milli\litre} seda lahust, kahekordistades mahtu, kahekordistades seda uuesti ja nii edasi, kokku \num{90} korda. Mitu molekuli $X$'i on \qty{10}{\milli\litre}'s lõpplahuses? Kommenteerin lahenduse võimalikku kasu tervisele.
 
    Lubatud on kasutada keemiliste elementide perioodilisussüsteemi tabelit.
             
    \vspace{0.4\textheight}

    Täna on 2024-1-18 ja mina olen \blank{10. Trubilko, Vladislav}.

\pagebreak

14. Kontsentreeritud vesinikkloriidhape on \num{37,50} massiprotsenti \ce{HCl} ja selle tihedus on \qty{1,205}{\g\per\centi\meter\cubed}. Millises mahus (milliliitrites) kontsentreeritud vesinikkloriidhapet tuleb kasutada \qty{10,0}{\litre} \num{0,7436}-M \ce{HCl (aq)} valmistamiseks?
 
    Lubatud on kasutada keemiliste elementide perioodilisussüsteemi tabelit.
             
    \vspace{0.5\textheight}

    Täna on 2024-1-18 ja mina olen \blank{10. Trubilko, Vladislav}.

\pagebreak

[]{#intro-tasks-2024-1-23}

### 2024-1-23

1.  Näib, et keemilise avaldise \ce{Cu + SO2 -> CuO + S} tasakaalustamine oleks lihtne, kui saaksime saaduspoolele lisada veel ühe \ce{O}:

    \ce{Cu + SO2 -> CuO + S + O}.

    Selline tasakaalustamisprotseduur pole lubatud, sest
    
    \blank{keemilisse võrrandisse ei}
    \blank{ saa lisada sellist ühendit}
    \blank{ või elementi, mida}
    
    \blank{ keemilises reaktsioonis ei}
    \blank{ teki (või mis selles ei}
    \blank{ osale). Sel juhul ei teki}
    \blank{ määratletud reaktsiooni}
    \blank{ käigus \ce{O}-aatomit}.
    
    See avaldis tasakaalustatud kujul ehk võrrand:
    
    \blank{\ce{2Cu + SO2 -> 2CuO + S}}.
                 
    Täna on 2024-1-23 ja mina olen \blank{10. Trubilko, Vladislav}.

2.  Joonisel \@ref(fig:basics-revision-equations-H-O-Si) leheküljel `r render_pageref(reference="fig:basics-revision-equations-H-O-Si")` olev esimene kast tähistab keemilise reaktsiooni reagente ja teine ​​kast saadusi, mis tekivad kõigi näidatud reagendi molekulide reageerimisel. Oletame, et kui kaks aatomit puutuvad kokku, on need omavahel seotud.

    ```{r label="basics-revision-equations-H-O-Si", echo=FALSE, fig.cap="Hapniku-, räni- ja vesinikuühendid reaktsioonis."}
    include_external_graphics("rmd/alused/testid-20240109-20240125/alused-kordamine-H-O-Si.svg")
    
    ```

    Reaktsiooni võrrand:
    
    \blank{\ce{2 SiH4 + 4 H2O -> 2 SiO2 + 8 H2}}.
                 
    Täna on 2024-1-23 ja mina olen \blank{10. Trubilko, Vladislav}.

3.  Tasakaalustan järgmised avaldised:

 - \ce{\blank{88}NaBH4(s) + \blank{88}H2O(l) -> \blank{88}NaBO2(aq) + \blank{88}H2(g)};
    
 - \ce{\blank{88}NaCl(aq) + \blank{88}SO3(g) + \blank{88}H2O(l) -> \blank{88}Na2SO4(aq) + \blank{88}HCl(aq)};
 
 - \ce{\blank{88}Fe2P(s) + \blank{88}S(s) -> \blank{88}P4S10(s) + \blank{88}FeS(s)}.
                 
    Täna on 2024-1-23 ja mina olen \blank{10. Trubilko, Vladislav}.

4.  Kirjutan iga järgmise reaktsiooni jaoks keemilise võrrandi:

 - Kaltsiummetall reageerib veega, moodustades gaasilise vesiniku ja kaltsiumhüdroksiidi vesilahuse:
 
    \ce{\blank{Ca(s) + 2 H2O(l)}\leavevmode\\\blank{ -> H2(g) + Ca(OH)2(aq)}}.
    
 - Tahke naatriumoksiidi, \ce{Na2O} ja vee reaktsioonil tekib naatriumhüdroksiidi vesilahus:
 
    \ce{\blank{Na2O(s) + H2O(l)}\leavevmode\\\blank{ -> 2 NaOH(aq)}}.
    
 - Kuum tahke magneesiummetall reageerib lämmastikuatmosfääris, moodustades tahke magneesiumnitriidi \ce{Mg3N2}:
 
    \ce{\blank{3 Mg(s) + N2(g)}\leavevmode\\\blank{ -> Mg3N2(s)}}.
    
 - Gaasilise ammoniaagi reageerimisel gaasilise hapnikuga kõrgel temperatuuril vask-metallkatalüsaatori juuresolekul tekivad gaasid vesi ja lämmastikdioksiid:
 
    \ce{\blank{4 NH3(g) + 7 O2(g)}\leavevmode\\\blank{ -> 6 H2O(g) + 4 NO2(g)}}.
                     
    Täna on 2024-1-23 ja mina olen \blank{10. Trubilko, Vladislav}.

\pagebreak

5.  Kõrgahjus raudmetalli kaubandusliku tootmise ühes etapis reageerib raud(III)oksiid \ce{Fe2O3} süsinikmonooksiidiga, moodustades tahke \ce{Fe3O4} ja gaasilise süsinikdioksiidi. Teises etapis reageerib \ce{Fe3O4} täiendavalt süsinikmonooksiidiga, moodustades tahke elementaarse raua ja süsinikdioksiidi. Kirjutan protsessi iga etapi jaoks võrrandi.
             
    \vspace{0.2\textheight}
                     
    Täna on 2024-1-23 ja mina olen \blank{10. Trubilko, Vladislav}.

6.  Kui lämmastiku ja hapniku gaasid reageerivad auto mootori silindris, moodustub gaas lämmastikoksiid \ce{NO}. Pärast teiste heitgaasidega atmosfääri pääsemist reageerib lämmastikoksiid hapnikuga, tekitades lämmastikdioksiidi, mis on üks happevihmade lähteaineid. Kirjutan lämmastikdioksiidi moodustumiseni viivate reaktsioonide kaks tasakaalustatud võrrandit.
             
    \vspace{0.2\textheight}
                     
    Täna on 2024-1-23 ja mina olen \blank{10. Trubilko, Vladislav}.

\pagebreak

7.  Vesinikfluoriidhapet kasutatakse klaasi soonte söövitamiseks, kuna see reageerib klaasis oleva ränidioksiidiga (\ce{SiO2(s)}). Reaktsiooniproduktid on ränitetrafluoriidi vesilahus ja vesi.

    Reaktsiooni jaoks võrrand:
    
    \ce{\blank{4 HF(aq) + SiO2(s)}\leavevmode\\\blank{ -> SiF4(aq) + 2 H2O(l)}}.
                         
    Täna on 2024-1-23 ja mina olen \blank{10. Trubilko, Vladislav}.

[]{#intro-tasks-20240123-8}

8.  Koostan võrrandi vedela heptaani \ce{C7H16} (bensiini süsivesinike tüüpilise komponendi) täielikuks põlemiseks (reaktsioon gaasilise hapnikuga) gaasiliseks süsinikdioksiidiks ja veeauruks.
             
    \vspace{0.2\textheight}
                     
    Täna on 2024-1-23 ja mina olen \blank{10. Trubilko, Vladislav}.

9.  Aspartaam \ce{C14H18N2O5} on tahke aine, mida kasutatakse kunstliku magusainena. Kirjutan võrrandi selle põlemiseks gaasiliseks süsinikdioksiidiks, vedelaks veeks ja lämmastikgaasiks.
             
    \vspace{0.2\textheight}
                     
    Täna on 2024-1-23 ja mina olen \blank{10. Trubilko, Vladislav}.

\pagebreak

10. Metamfetamiinina ("speed") müüdav psühhoaktiivne ravim \ce{C10H15N} läbib organismis rea reaktsioone; nende reaktsioonide tulemuseks on tahke metamfetamiini oksüdatsioon gaasilise hapniku toimel, mille tulemusena tekib gaas süsinikdioksiid, vedel vesi ja karbamiidi vesilahus \ce{CH4N2O}.

    Selle netoreaktsiooni võrrand:
    
    \ce{\blank{2 C10H15N(s) + 26 O2(g)}\leavevmode\\
    \blank{19 CO2(g) + 13 H2O(l)}\leavevmode\\
    \blank{+ CH4N2O(aq)}}.
                     
    Täna on 2024-1-23 ja mina olen \blank{10. Trubilko, Vladislav}.
    
11. Naatriumtiosulfaati, mis pentahüdraadina \ce{Na2S2O3 *5H2O} moodustab suured valged kristallid, mida kasutatakse "fotograafi hüpona", saab valmistada hapniku mullitamisel läbi naatriumpolüsulfiidi \ce{Na2S5} lahuse alkoholis ja lisades vett. Gaasiline vääveldioksiid tekib kõrvalsaadusena. Naatriumpolüsulfiid saadakse gaasilise vesiniksulfiidi toimel naatriumsulfiidi \ce{Na2S} lahusega alkoholis, mis omakorda saadakse gaasilise vesiniksulfiidi \ce{H2S} reaktsioonil tahke naatriumhüdroksiidiga. Kirjutan kolm keemilist võrrandit, mis näitavad, kuidas vesiniksulfiidist ja naatriumhüdroksiidist valmistatakse hüpo. Kasutan alkoholis lahustunud ühendite oleku märkimiseks \ce{(alc)}.
             
    \vspace{0.2\textheight}
                     
    Täna on 2024-1-23 ja mina olen \blank{10. Trubilko, Vladislav}.

\pagebreak

12. Fosfor ja hapnik reageerivad, moodustades kaks erinevat fosforoksiidi. Fosfori massiosa ühes neid oksiidide on \qty{43,64}{\percent}; teises on see \qty{56,34}{\percent}. Kirjutan kummagi fosforoksiidi empiirilise valemi.

    Lubatud on kasutada keemiliste elementide perioodilisussüsteemi tabelit.
             
    \vspace{0.5\textheight}
                     
    Täna on 2024-1-23 ja mina olen \blank{10. Trubilko, Vladislav}.

\pagebreak

13. Fosfor ja hapnik reageerivad, moodustades kaks erinevat fosforoksiidi. Fosfori massiosa ühes neid oksiidide on \qty{43,64}{\percent}; teises on see \qty{56,34}{\percent}. Esimese oksiidi, mille empiiriline valem on \ce{P2O5}, molaarmass on \qty{283,33}{\g\per\mol} ja teise, mille empiiriline valem on \ce{P2O3}, \qty{219,88}{\g\per\mol}. Määran kummagi oksiidi molekulvalemi ja nimetuse.
             
    Lubatud on kasutada keemiliste elementide perioodilisussüsteemi tabelit.
             
    \vspace{0.5\textheight}
                     
    Täna on 2024-1-23 ja mina olen \blank{10. Trubilko, Vladislav}.

\pagebreak

14. Fosfor ja hapnik reageerivad, moodustades kaks erinevat fosforoksiidi. Kirjutan kummagi oksiidi moodustumise jaoks keemilise võrrandi.
             
    Lubatud on kasutada keemiliste elementide perioodilisussüsteemi tabelit.
             
    \vspace{0.2\textheight}
                     
    Täna on 2024-1-23 ja mina olen \blank{10. Trubilko, Vladislav}.

\pagebreak

[]{#intro-tasks-2024-1-25}

### 2024-1-25

1.  Pildil \@ref(fig:basics-revision-aqueous-solutions-and-precipitation-1) leheküljel `r render_pageref(reference="fig:basics-revision-aqueous-solutions-and-precipitation-1")` vaataja poolt vasakpoolne keeduklaas sisaldab \num{0,50} M \ce{CaCl2(aq)} ja parempoolne keeduklaas \num{0,50} M \ce{Na2SO4(aq)}. Oletame, et kahe keeduklaasi sisu on segatud. Kirjeldan, milline näeks välja kolmanda keeduklaasi sisu, millesse oleksid kahe kahe esimese keeduklaasi sisu kokku valatud ja segatud.

    ```{r label="basics-revision-aqueous-solutions-and-precipitation-1", echo=FALSE, fig.cap="Kaltsiumkloriidi ja naatriumsulfaadi segamine."}
    include_external_graphics("rmd/alused/testid-20240109-20240125/alused-kordamine-vesilahused-ja-sademine-1.svg")
    
    ```

    Lubatud on kasutada lahustuvuse tabelit.
                                    
    \vspace{0.3\textheight}
   
    Täna on 2024-1-25 ja mina olen \blank{10. Trubilko, Vladislav}.

(ref:intro-aqueous-solutions-and-precipitations-3) Märgin tabelisse \@ref(tab:intro-aqueous-solutions-and-precipitations-3) leheküljel `r render_pageref(reference="tab:intro-aqueous-solutions-and-precipitations-3")`, millise reaktiivi ma lisan, et eraldada järgmised ioonipaarid, ja kirjutan sadestamisreaktsiooni netoioonivõrrandi.

\begin{landscape}

2.  (ref:intro-aqueous-solutions-and-precipitations-3)

    ```{r label="intro-aqueous-solutions-and-precipitations-3", echo=FALSE}
    intro_aqueous_solutions_and_precipitations_3<- data.frame(
      c(
        "\\blank{süsihape}",
        "\\blank{süsihape}",
        "\\blank{vesi}",
        "\\blank{vesiniksulfiid}"
      ),
      linebreak(c(
        "\\blank{\\ce{Pb^2+(aq)}}\n\\blank{\\ce{ + [SO4]^2-(aq)}}\n\\blank{\\ce{ -> PbSO4(s)}}",
        "\\blank{\\ce{Cu^2+(aq)}}\n\\blank{\\ce{ + [CO3]^2-(aq)}}\n\\blank{\\ce{ -> CuCO3(s)}}",
        "\\blank{\\ce{[NH4]+(aq)}}\n\\blank{\\ce{ + H2O(l)}}\n\\blank{\\ce{ -> NH4OH(s)}}",
        "\\blank{\\ce{Mg^2+(aq) + S^2-(aq)}}\n\\blank{\\ce{ -> MgS(s)}}"
      ))
    )

    rownames(intro_aqueous_solutions_and_precipitations_3) <- c(
      "Plii-2-ioonid",
      "Vask-2-ioonid",
      "ammooniumiioonid",
      "Magneesiumi-ioonid"
    )

    colnames(intro_aqueous_solutions_and_precipitations_3) <- c(
      "Reaktiiv",
      "Võrrand"
    )
    
    print_table(table = intro_aqueous_solutions_and_precipitations_3, caption = "Lahuse ioonvõrrand.")
    
    ```
   
    Lubatud on kasutada lahustuvuse tabelit.

    Täna on 2024-1-25 ja mina olen \blank{10. Trubilko, Vladislav}.

\end{landscape}

3.  Klassifitseerin kõik järgmised ained tugevaks elektrolüüdiks või mitteelektrolüüdiks:

 - \ce{CH3OH} on \Circle elektrolüüt; \Circle mitteelektrolüüt;
 
 - \ce{BaCl2} on \Circle elektrolüüt; \Circle mitteelektrolüüt;
 
 - \ce{KF} on \Circle elektrolüüt; \Circle mitteelektrolüüt.
   
    Lubatud on kasutada lahustuvuse tabelit.

    Täna on 2024-1-25 ja mina olen \blank{10. Trubilko, Vladislav}.

4.  Klassifitseerin kõik järgmised ioonühendid vees lahustuvaks või lahustumatuks:

 - kaaliumfosfaat, \ce{K3PO4} vees \Circle lahustub; \Circle ei lahustu;
 
 - plii(II)kloriid, \ce{PbCl2} vees \Circle lahustub; \Circle ei lahustu;
 
 - kaadmiumsulfiid, \ce{CdS} vees \Circle lahustub; \Circle ei lahustu;
 
 - baariumsulfaat, \ce{BaSO4}  vees \Circle lahustub; \Circle ei lahustu.
    
    Lubatud on kasutada lahustuvuse tabelit.

    Täna on 2024-1-25 ja mina olen \blank{10. Trubilko, Vladislav}.

5.  Identifitseerin iga ühendi kas Brønstedi happe või Brønstedi alusena:

 - \ce{NH3} on \Circle hape; \Circle alus.
 
 - \ce{HBr} on \Circle hape; \Circle alus.
 
 - \ce{KOH} on \Circle hape; \Circle alus.
 
 - \ce{H2SO3} on \Circle hape; \Circle alus.
 
 - \ce{Ca(OH)2} on \Circle hape; \Circle alus.
                      
    Täna on 2024-1-25 ja mina olen \blank{10. Trubilko, Vladislav}.

\pagebreak

6.  Koostan üldvõrrandi ja kirjutan iga järgmise happe-aluse reaktsiooni jaoks täielik ioonvõrrandi ja netoioonvõrrandi. Kui aine on nõrk hape või alus, jätan selle võrranditesse molekulaarsele kujule:

 - \ce{HF(aq) + NaOH(aq) -> \blank{NaF(aq) + H2O(l)}}.
             
    \vspace{0.1\textheight}

 - \ce{LiOH(aq) + HI(aq) -> \blank{LiI(aq) + H2O(l)}}.
 
    \vspace{0.1\textheight}
                      
    Täna on 2024-1-25 ja mina olen \blank{10. Trubilko, Vladislav}.
    
\pagebreak
    
7.  Valin happe ja aluse neutraliseerimisreaktsiooniks, mille tulemusena moodustub järgnev ühend, ja kirjutan selle reaktsiooni kohta võrrandi:

 - Kaaliumbromiid:
 
    \ce{\blank{HBr(aq) + KOH(aq)}\leavevmode\\
    \blank{-> KBr(aq) + H2O(l)}}.
 
 - Tsinknitrit:
 
    \ce{\blank{Zn(OH)2(aq)}\leavevmode\\
    \blank{+ 2 HNO2(aq)}\leavevmode\\
    \blank{-> Zn(NO2)2(aq)}\leavevmode\\
    \blank{+ 2 H2O(l)}}.
 
 - Kaltsiumtsüaniid, \ce{Ca(CN)2}:
 
    \ce{\blank{Ca(OH)2(aq)}\leavevmode\\
    \blank{+ 2 HCN(aq)}\leavevmode\\
    \blank{-> Ca(CN)2(aq)}\leavevmode\\
    \blank{+ 2 H2O(l)}}.
 
 - Kaaliumfosfaat:
 
    \ce{\blank{3 KOH(aq)}\leavevmode\\
    \blank{+ H3PO4(aq)}\leavevmode\\
    \blank{-> K3PO4(aq) + 3 H2O(l)}}.
                       
    Täna on 2024-1-25 ja mina olen \blank{10. Trubilko, Vladislav}.

(ref:intro-acids-bases-4) Tuvastan happe ja aluse igas reaktsioonis tabelis \@ref(tab:intro-acids-bases-4) leheküljel `r render_pageref(reference="tab:intro-acids-bases-4")`.

\begin{landscape}

8.  (ref:intro-acids-bases-4)

    ```{r label="intro-acids-bases-4", echo=FALSE}
    intro_acids_bases_4<- data.frame(
      c( 
        "\\blank{\\ce{H3O + (aq)}}",
        "\\blank{\\ce{HCl(aq)}}",
        "\\blank{\\ce{HI(aq)}}"
      ),
      c( 
        "\\blank{\\ce{CH3NH2(aq)}}",
        "\\blank{\\ce{C2H5NH2(aq)}}",
        "\\blank{\\ce{CaO(s)}}"
      )
    )
    
    rownames(intro_acids_bases_4) <- linebreak(c(
      "\\ce{CH3NH2(aq) + H3O(aq)}\n\\ce{-> CH3NH3(aq) + H2O(l)}",
      "\\ce{CH3NH2(aq) + CH3COOH(aq)}\n\\ce{-> CH3NH3(aq) + CH3CO2(aq)}",
      "\\ce{2 HI(aq) + CaO(s)}\n\\ce{-> CaI2(aq) + H2O(l)}"
    ))
    
    colnames(intro_acids_bases_4) <- c(
      "Hape",
      "Alus"
    )
    
    print_table(table = intro_acids_bases_4, caption = "Happe ja aluse kindlakstegemine reaktsioonis.")
    
    ```

    Täna on 2024-1-25 ja mina olen \blank{10. Trubilko, Vladislav}.

\end{landscape}

9.  Mul palutakse tuvastada ühend $X$, mis ekstraheeriti tolliinspektorite poolt kinni peetud taimest. $X$'i elementanalüüs näitab, et ühendi koostis on massi järgi \qty{26,68}{\percent} \ce{C}'d ja \qty{2,239}{\percent} \ce{H}'d, ülejäänud osa on hapnik. $X$'i massispekter annab molaarmassiks \qty{90,0}{\g\per\mol}. Kirjutan $X$'i empiirilise valemi.

    Lubatud on kasutada keemiliste elementide perioodilisussüsteemi tabelit.
             
    \vspace{0.5\textheight}

    Täna on 2024-1-25 ja mina olen \blank{10. Trubilko, Vladislav}.

\pagebreak

10. Mul palutakse tuvastada ühend $X$, mis ekstraheeriti tolliinspektorite poolt kinni peetud taimest. Teen mitmeid teste ja kogun järgmised andmed. Ühend $X$ on valge kristalne tahke aine. $X$'i vesilahus muutub lakmuspunaseks ja juhib halvasti elektrit isegi siis, kui $X$ on märgatavas kontsentratsioonis. Kui lisan lahusele naatriumhüdroksiidi, toimub reaktsioon. Reaktsiooniproduktide lahus juhib hästi elektrit. $X$'i empiiriline valem on \ce{CHO2}. $X$'i massispekter annab molaarmassiks \qty{90,0}{\g\per\mol}.

 - Kirjutan $X$'i molekulaarvalemi. (Oletan, et $X$'l on kaks happelist vesinikuaatomit.)
 
 - Kirjutan $X$'i reaktsiooni naatriumhüdroksiidiga keemilise võrrandi ja netoioonvõrrandi.
             
    Lubatud on kasutada keemiliste elementide perioodilisussüsteemi tabelit.
             
    \vspace{0.2\textheight}

    Täna on 2024-1-25 ja mina olen \blank{10. Trubilko, Vladislav}.

(ref:intro-acids-bases-11) Kõigis tabelis \@ref(tab:intro-acids-bases-11) leheküljel `r render_pageref(reference="tab:intro-acids-bases-11")` nimetatud soolades on katiooniks või aniooniks nõrk hape või nõrk alus. Kirjutan selle katiooni või aniooni prootoniülekande reaktsiooni keemilise võrrandi veega täites tabeli.

(ref:intro-acids-bases-13) \ce{Na3AsO4} anioon on nõrk alus, mis suudab vastu võtta rohkem kui ühe prootoni. Kirjuta tabelisse \@ref(tab:intro-acids-bases-13) leheküljel `r render_pageref(reference="tab:intro-acids-bases-13")` aniooni ja veega toimuvate järjestikuste prootoniülekande reaktsioonide keemilised võrrandid. Tuvastan igas reaktsioonis happe ja aluse.

\begin{landscape}

11. (ref:intro-acids-bases-11)

    ```{r label="intro-acids-bases-11", echo=FALSE}
    intro_acids_bases_11<- data.frame(
      linebreak(c( 
        "\\ce{\\blank{[C6H5O]-(aq) + H2O(l)}\n
          \\blank{-> C6H5OH(aq) + [OH]- (aq)}}",
        "\\ce{\\blank{[ClO]- (aq) + H2O(l)}\n
          \\blank{-> HClO(aq) + [OH]-(aq)}}",
        "\\ce{\\blank{[C5H5NH]+(aq) + H2O(l)}\n
          \\blank{-> C5H5N(aq) + [H3O]+(aq)}}",
        "\\ce{\\blank{[NH4]+(aq) + H2O(l)}\n
          \\blank{-> NH3(aq) + [H3O]+(aq)}}"
      ))
    )
    
    rownames(intro_acids_bases_11) <- c(
      "\\ce{NaC6H5O}",
      "\\ce{KClO}",
      "\\ce{C5H5NHCl}",
      "\\ce{NH4Br}"
    )
    
    colnames(intro_acids_bases_11) <- c(
      "Võrrand"
    )
    
    print_table(table = intro_acids_bases_11, caption = "Soolas oleva happe reageerimine veega.")
    
    ```

    Täna on 2024-1-25 ja mina olen \blank{10. Trubilko, Vladislav}.

\pagebreak

12. (ref:intro-acids-bases-13)

    ```{r label="intro-acids-bases-13", echo=FALSE}
    intro_acids_bases_13<- data.frame(
      c(1:3),
      linebreak(c(
        "\\blank{\\ce{AsO4^3-(aq) + H2O(l)}}\n\\blank{\\ce{-> HAsO4^2-(aq)}}\n\\blank{\\ce{ + [OH]-(aq)}}",
        "\\blank{\\ce{HAsO4^2- (aq)}}\n\\blank{\\ce{ + H2O(l) }}\n\\blank{\\ce{-> H2AsO4(aq)}}\n\\blank{\\ce{ + OH-(aq)}}",
        "\\blank{\\ce{H2AsO4(aq) + H2O(l)}}\n\\blank{\\ce{-> H3AsO4(aq)}}\n\\blank{\\ce{ + OH-(aq)}}"
      )),
      c(
        "\\blank{\\ce{H2O}}",
        "\\blank{\\ce{H2O}}",
        "\\blank{\\ce{H2O}}"
      ),
      c(
        "\\blank{\\ce{[AsO4]^3-}}",
        "\\blank{\\ce{[HAsO4]^2-}}",
        "\\blank{\\ce{[H2AsO4]-}}"
      )
    )

    colnames(intro_acids_bases_13) <- c(
      "Järk",
      "Võrrand",
      "Hape",
      "Alus"
    )

    print_table(table = intro_acids_bases_13, caption = "Etapiline reaktsioon happe ja aluse vahel.")
    
    ```

\end{landscape}

13. Kui \qty{35,0}{\g} \ce{Na3AsO4} lahustatakse vees, et saada \qty{250,0}{\milli\liter} lahust, siis mitu mooli naatriumkatioone on lahuses?
             
    Lubatud on kasutada keemiliste elementide perioodilisussüsteemi tabelit.
             
    \vspace{0.3\textheight}

    Täna on 2024-1-25 ja mina olen \blank{10. Trubilko, Vladislav}.

(ref:intro-acids-bases-15) Mittemetalliliste elementide oksiide nimetatakse happelisteks oksiidideks, kuna need moodustavad vees happelisi lahuseid. Kirjutan tabelisse \@ref(tab:intro-acids-bases-15) leheküljel `r render_pageref(reference="tab:intro-acids-bases-15")` tasakaalustatud keemilise võrrandi iga happelise oksiidi ühe mooli ja ühe mooli veemolekulide reaktsiooni kohta oksohappe moodustamiseks ja nimetan tekkinud happe.

\begin{landscape}

14. (ref:intro-acids-bases-15)

    ```{r label="intro-acids-bases-15", echo=FALSE}
    intro_acids_bases_15<- data.frame(
      linebreak(c(
        "\\blank{\\ce{CO2(g) + H2O(l)}}\n\\blank{\\ce{ -> H2CO3(aq)}}",
        "\\blank{\\ce{SO3(g) + H2O(l)}}\n\\blank{\\ce{ -> H2SO4(aq)}}"
      )),
      c(
        "\\blank{süsihape}",
        "\\blank{väävelhape}"
      )
    )

    rownames(intro_acids_bases_15) <- c(
      "\\ce{CO2}",
      "\\ce{SO3}"
    )

    colnames(intro_acids_bases_15) <- c(
      "Võrrand",
      "Hape"
    )
    
    print_table(table = intro_acids_bases_15, caption = "Oksohappe moodustumise reaktsioonid.")
    
    ```

\end{landscape}
