[]{#intro-tasks-2024-1-30}

### 2024-1-30

1.  Kirjutan võrrandi iga järgmise redoksreaktsiooni skeleti kohta:

 - \ce{NO2(g) + O3(g) -> N2O5(g) + O2(g)}:
              
    \vspace{0.1\textheight}

 - \ce{S8(s) + Na(s) -> Na2S(s)}:
              
    \vspace{0.1\textheight}

 - \ce{Cr^2+ (aq) + Sn^4+ (aq) -> Cr^3+ (aq) + Sn^2+ (aq)}:
              
    \vspace{0.1\textheight}

 - \ce{As(s) + Cl2(g) -> AsCl3(l)}:
              
    \vspace{0.1\textheight}

    Täna on 2024-1-30 ja mina olen \blank{10. Trubilko, Vladislav}.

\pagebreak

2.  Kirjutan võrrandi iga järgmise redoksreaktsiooni jaoks:

 - Vask(II)'iooni väljatõrjumine lahusest magneesiumimetalliga: \ce{Mg(s) + Cu^2+(aq) -> Mg^2+(aq) + Cu(s)}:
               
    \vspace{0.1\textheight}

 - Raud(III)iooni moodustumine järgmises reaktsioonis:
\ce{Fe^2+ (aq) + Ce^4+ (aq) -> Fe^3+ (aq) + Ce^3+ (aq)}:
               
    \vspace{0.1\textheight}

 - vesinikkloriidi süntees selle elementidest:
\ce{H2(g) + Cl2(g) -> HCl(g)}:
               
    \vspace{0.1\textheight}

 - rooste teke (lihtsustatud võrrand):
\ce{Fe(s) + O2(g) -> Fe2O3(s)}:
               
    \vspace{0.1\textheight}

    Täna on 2024-1-30 ja mina olen \blank{10. Trubilko, Vladislav}.

\pagebreak

3.  Määran tabelis \@ref(tab:intro-redox-reactions-5) leheküljel `r render_pageref(reference="tab:intro-redox-reactions-5")` märgitud elemendi oksüdatsiooniarvu kõigis esitatud ühendites.

    ```{r label="intro-redox-reactions-5", echo=FALSE}
    intro_redox_reactions_5<- data.frame(
      linebreak(c(
        "\\ce{Si}",
        "\\ce{Sn}",
        "\\ce{N}",
        "\\ce{P}",
        "\\ce{S}",
        "\\ce{P}"
      )),
      c(
        "\\blank{4+}",
        "\\blank{4+}",
        "\\blank{2-}",
        "\\blank{5+}",
        "\\blank{1+}",
        "\\blank{0}"
      )
    )

    rownames(intro_redox_reactions_5) <- c(
      "\\ce{H4SiO4}",
      "\\ce{SnO2}",
      "\\ce{N2H4}",
      "\\ce{P4O10}",
      "\\ce{S2Cl2}",
      "\\ce{P4}"
    )

    colnames(intro_redox_reactions_5) <- c(
      "Element",
      "Oksüdatsiooniarv"
    )
    
    print_table(table = intro_redox_reactions_5, caption = "Oksüdatsiooniarvu määramine molekulide puhul.")
    
    ```

    Täna on 2024-1-30 ja mina olen \blank{10. Trubilko, Vladislav}.

4.  Määran tabelisse \@ref(tab:intro-redox-reactions-7) leheküljel `r render_pageref(reference="tab:intro-redox-reactions-7")` märgitud elemendi oksüdatsiooniarvu igas esitatud ioonis.

    ```{r label="intro-redox-reactions-7", echo=FALSE}
    intro_redox_reactions_7<- data.frame(
      linebreak(c(
        "\\ce{Zn}",
        "\\ce{Pd}",
        "\\ce{U}",
        "\\ce{Si}",
        "\\ce{I}"
      )),
      c(
        "\\blank{2+}",
        "\\blank{2+}",
        "\\blank{6+}",
        "\\blank{4+}",
        "\\blank{1+}"
      )
    )

    rownames(intro_redox_reactions_7) <- c(
      "\\ce{[Zn(OH)4]^2-}",
      "\\ce{[PdCl4]^2-}",
      "\\ce{[UO2]^2+}",
      "\\ce{[SiF6]^2-}",
      "\\ce{[IO]^-}"
    )

    colnames(intro_redox_reactions_7) <- c(
      "Element",
      "Oksüdatsiooniarv"
    )
    
    print_table(table = intro_redox_reactions_7, caption = "Oksüdatsiooniarvu määramine ioonide puhul.")
    
    ```

    Täna on 2024-1-30 ja mina olen \blank{10. Trubilko, Vladislav}.

\pagebreak

(ref:intro-redox-reactions-9) Iga tabelisse \@ref(tab:intro-redox-reactions-9) leheküljel `r render_pageref(reference="tab:intro-redox-reactions-9")` märgitud redoksreaktsiooni puhul identifitseerin oksüdeeritud aine ja oksüdatsiooniarvu muutuse tõttu redutseeritud aine.

\begin{landscape}

5.  (ref:intro-redox-reactions-9)

    ```{r label="intro-redox-reactions-9", echo=FALSE}
    intro_redox_reactions_9<- data.frame(
      linebreak(c(
        "\\blank{\\ce{CH3OH(aq)}}",
        "\\blank{\\ce{some sulfur}}",
        "\\blank{\\ce{Tl +}}"
      )),
      c(
        "\\blank{\\ce{O2(g)}}",
        "\\blank{\\ce{Mo}}",
        "\\blank{\\ce{Tl +}}"
      )
    )

    rownames(intro_redox_reactions_9) <- c(
      "\\ce{CH3OH(aq) + O2(g) -> HCOOH(aq) + H2O(l)}",
      "\\ce{2 MoCl5 (s) + 5 Na2S -> 2 MoS2 (s) + 10 NaCl + S (s)}",
      "\\ce{3 Tl+ (aq) -> 2 Tl (s) + Tl^3+ (aq)}"
    )

    colnames(intro_redox_reactions_9) <- c(
      "Oksüdeeritu",
      "Redutseeruv"
    )
    
    print_table(table = intro_redox_reactions_9, caption = "Oksüdeeritava ja redutseeruva aine määramine.")
    
    ```

    Täna on 2024-1-30 ja mina olen \blank{10. Trubilko, Vladislav}.

\end{landscape}

6.  Milline on tugevam oksüdeerija?
Selgitan oma arutluskäiku:

 - \ce{Cl2} või \ce{Cl-}:
    
    \blank{\ce{Cl2} will be reduced}\leavevmode\
    
    \blank{more easily}\leavevmode\
    
    \blank{and is therefore}\leavevmode\
    
    \blank{a stronger oxidizing agent}\leavevmode\
    
    \blank{than \ce{Cl -} .}
 
 - \ce{N2O5} või \ce{N2O}:
    
    \blank{\ce{N2O5} will be}\leavevmode\
    
    \blank{a stronger oxidizing agent}\leavevmode\
    
    \blank{because it will be}\leavevmode\
    
    \blank{readily reduced.}\leavevmode\
    
    \blank{\ce{N^5 +} will accept \ce{e -}}\leavevmode\
    
    \blank{more readily}\leavevmode\
    
    \blank{than will \ce{N +} .}

    Täna on 2024-1-30 ja mina olen \blank{10. Trubilko, Vladislav}.

(ref:intro-redox-reactions-13) Teen kindlaks oksüdeerija ja redutseerija igas tabelisse \@ref(tab:intro-redox-reactions-13) leheküljel `r render_pageref(reference="tab:intro-redox-reactions-13")` märgitud reaktsioonis.

\begin{landscape}

7.  (ref:intro-redox-reactions-13)

    ```{r label="intro-redox-reactions-13", echo=FALSE}
    intro_redox_reactions_13<- data.frame(
      linebreak(c(
        "lihtne vahend gaasilise \\ce{H2} valmistamiseks laboris",
        "reaktsioon, mida kasutatakse väävli tootmiseks vesiniksulfiidist, maagaasi \\textit{hapugaasist}",
        "elementaarse boori preparaat"
      )),
      linebreak(c(
        "\\blank{\\ce{H +}}\n\\blank{\\ce{HCl(aq)}'s}",
        "\\blank{\\ce{SO2(g)}}",
        "\\blank{\\ce{B2O3(s)}}"
      )),
      c(
        "\\blank{\\ce{Zn(s)}}",
        "\\blank{\\ce{H2S(g)}}",
        "\\blank{\\ce{Mg(s)}}"
      )
    )

    rownames(intro_redox_reactions_13) <- linebreak(c(
      "\\ce{Zn(s) + 2 HCl(aq)\n -> ZnCl2(aq) + H2(g)}",
      "\\ce{2 H2S(g) + SO2(g)\n -> 3 S(s) + 2 H2O(l)}",
      "\\ce{B2O3(s) + 3 Mg(s)\n -> 2B(s) + 3 MgO(s)}"
    ))

    colnames(intro_redox_reactions_13) <- c(
      "Selgitus",
      "Oksüdeerija",
      "Redutseerija"
    )
    
    print_table(table = intro_redox_reactions_13, caption = "Oksüdeerija ja redutseerija määramine mittetäieliku reaktsiooni kirjelduse puhul.") %>%
      column_spec(2, width="9em")
    
    ```

    Täna on 2024-1-30 ja mina olen \blank{10. Trubilko, Vladislav}.

\end{landscape}

8.  Kas valiksin iga järgneva mittetäieliku reaktsiooni jaoks muundamiseks oksüdeeriva või redutseeriva aine?

 - \ce{ClO4- (aq) -> ClO2 (g)} jaoks valiksin \Circle oksüdeeriva; \Circle redutseeriva aine.
 
 - \ce{SO4^2- (vesi) -> SO2 (g)} jaoks valiksin \Circle oksüdeeriva; \Circle redutseeriva aine.
 
    Täna on 2024-1-30 ja mina olen \blank{10. Trubilko, Vladislav}.

9.  Sabatieri protsessi on kasutatud \ce{CO2} eemaldamiseks tehisatmosfääridest, näiteks allveelaevadest ja kosmoseaparaatidest.
Eeliseks on see, et see toodab metaani, \ce{CH4}, mida saab kütusena põletada, ja vett, mida saab taaskasutada. Kujundan protsessi võrrandi ja määran reaktsiooni tüübi:
\blank{1}\ce{CO2(g)} + \blank{4}\ce{H2(g) ->} \blank{1}\ce{CH4(g)} + \blank{2}\ce{H2O(l)}. See reaktsioon on \blank{redoks-}reaktsioon.
 
    Täna on 2024-1-30 ja mina olen \blank{10. Trubilko, Vladislav}.

(ref:intro-redox-reactions-19) Määran tabelisse \@ref(tab:intro-redox-reactions-19) leheküljel `r render_pageref(reference="tab:intro-redox-reactions-19")` iga kirjeldatud reaktsiooni oksüdeerija ja redutseerija.

\begin{landscape}

10. (ref:intro-redox-reactions-19)

    ```{r label="intro-redox-reactions-19", echo=FALSE}
    intro_redox_reactions_19<- data.frame(
      linebreak(c(
        "volframmetalli tootmine selle oksiidist",
        "baasilise vesiniku genereerimine laboris",
        "metallilise tina tootmine tina(IV)oksiidist",
        "reaktsioon, mida kasutatakse rakettide liikuma panemiseks"
      )),
      linebreak(c(
        "\\blank{\\ce{WO3(s)}}",
        "\\blank{\\ce{HCl}}",
        "\\blank{\\ce{SnO2(s)}}",
        "\\blank{\\ce{N2O4(g)}}"
      )),
      c(
        "\\blank{\\ce{H2(g)}}",
        "\\blank{\\ce{Mg(s)}}",
        "\\blank{\\ce{C(s)}}",
        "\\blank{\\ce{N2H4(g)}}"
      )
    )

    rownames(intro_redox_reactions_19) <- linebreak(c(
      "\\ce{WO3(s) + 3 H2(g)\n -> W(s) + 3 H2O(l)}",
      "\\ce{Mg(s) + 2 HCl(aq)\n -> H2(g) + MgCl2(aq)}",
      "\\ce{SnO2(s) + 2 C(s)\n ->[\\Delta] Sn(l) + 2 CO(g)}",
      "\\ce{2 N2H4(g) + N2O4(g)\n -> 3 N2(g) + 4 H2O(g)}"
    ))

    colnames(intro_redox_reactions_19) <- c(
      "Selgitus",
      "Oksüdeerija",
      "Redutseerija"
    )
    
    print_table(table = intro_redox_reactions_19, caption = "Oksüdeerija ja redutseerija määramine täieliku reaktsiooni kirjelduse puhul.") %>%
      column_spec(2, width="9em")
    
    ```

    Täna on 2024-1-30 ja mina olen \blank{10. Trubilko, Vladislav}.

\end{landscape}

11. Kosmoselaevade õhus olev lämmastik kaob järk-järgult lekke tõttu ja see tuleb asendada. Üks meetod on lämmastiku säilitamine hüdrasiini, \ce{N2H4(l)} kujul, millest lämmastikku saab kuumutamisel kergesti kätte. Samuti toodetud ammoniaaki saab edasi töödelda, et saada veelgi rohkem lämmastikku: \ce{N2H4(l) -> NH3(g) + N2(g)}.

    Märgin tabelisse \@ref(tab:intro-redox-reactions-21) leheküljel `r render_pageref(reference="tab:intro-redox-reactions-21")` iga esitatud ühendi lämmastiku oksüdatsiooniarvu.
    
    ```{r label="intro-redox-reactions-21", echo=FALSE}
    intro_redox_reactions_21<- data.frame(
      c(
        "\\blank{-2}",
        "\\blank{-3}",
        "\\blank{0}"
      )
    )

    rownames(intro_redox_reactions_21) <- linebreak(c(
      "\\ce{N2H4}",
      "\\ce{NH3}",
      "\\ce{N2}"
    ))

    colnames(intro_redox_reactions_21) <- c(
      "Oksüdatsiooniarv"
    )
    
    print_table(table = intro_redox_reactions_21, caption = "Oksüdatsiooniarvud.")
    
    ```

    Oksüdeeriv aine on \blank{\ce{N2H4}}. Redutseeriv aine on \blank{\ce{N2H4}}.

    Täna on 2024-1-30 ja mina olen \blank{10. Trubilko, Vladislav}.

\pagebreak

12. Mitu mooli hüdrasiini \ce{N2H4} on \qty{1,0}{\litre}'st hüdrasiini?  (Hüdrasiini tihedus on toatemperatuuril \qty{1,004}{\g\per\cubic\centi\m}.)
    
    Lubatud on kasutada keemiliste elementide perioodilisussüsteemi tabelit.
                   
    \vspace{0.3\textheight}

    Täna on 2024-1-30 ja mina olen \blank{10. Trubilko, Vladislav}.

13. Kui \qty{28}{\g} gaasilist lämmastikku hõivab toatemperatuuril ja rõhul \qty{24}{\litre}, siis millise koguse gaasilist lämmastikku saab \qty{31,3}{\mol}'st hüdrasiinist? Reaktsioonivõrrand on \ce{3 N2H4(l) -> 4 NH3(g) + N2(g)}.
    
    Lubatud on kasutada keemiliste elementide perioodilisussüsteemi tabelit.
                   
    \vspace{0.3\textheight}

    Täna on 2024-1-30 ja mina olen \blank{10. Trubilko, Vladislav}.

(ref:intro-redox-reactions-25) Tabelisse \@ref(tab:intro-redox-reactions-25) leheküljel `r render_pageref(reference="tab:intro-redox-reactions-25")` märgitud redoksreaktsioonid on teatud elementide rafineerimisel olulised. Kujundan võrrandid ja kirjutan igal juhul elemendi lähteühendi nimetuse (jämedas kirjas) ja sellest ühendist ekstraheeritava elemendi oksüdatsiooniarvu.

\begin{landscape}

14. (ref:intro-redox-reactions-25)

    ```{r label="intro-redox-reactions-25", echo=FALSE}
    intro_redox_reactions_25<- data.frame(
      linebreak(c(
        "\\blank{ränitetrakloriid}",
        "\\blank{tinaoksiid}",
        "\\blank{vanaadiumpentoksiid}",
        "\\blank{booroksiid}"
      ))
    )

    rownames(intro_redox_reactions_25) <- linebreak(c(
      "\\blank{1}\\textbf{\\ce{Si\\textsuperscript{\\blank{4+}}}\\ce{Cl4(l)} +}\\blank{2} \\ce{H2(g)}\n \\ce{ ->}\\blank{1}\\ce{ Si(s) +}\\blank{2}\\ce{ HCl(g)}",
      "\\blank{1}\\textbf{\\ce{Sn\\textsuperscript{\\blank{4+}}}\\ce{O2(s)} +}\\blank{1}\\ce{ C(s)}\n \\ce{ ->[\\qty{1,2e3}{\\degreeCelsius}]}\\blank{1}\\ce{ Sn(l) +}\\blank{1}\\ce{ CO2}",
      "\\blank{1}\\textbf{\\ce{V2\\textsuperscript{\\blank{5+}}}\\ce{O5 (s)} +}\\blank{5}\\ce{ Ca (l)}\n \\ce{->[\\Delta]}\\blank{2}\\ce{ V (s) +}\\blank{5}\\ce{ CaO (s)}",
      "\\blank{1}\\textbf{\\ce{B2\\textsuperscript{\\blank{3+}}}\\ce{O3(s)} +}\\blank{3}\\ce{ Mg(s)}\n \\ce{ ->}\\blank{2}\\ce{ B(s) +}\\blank{3}\\ce{ MgO(s)}"
    ))

    colnames(intro_redox_reactions_25) <- c(
      "Nimetus"
    )
    
    print_table(table = intro_redox_reactions_25, caption = "Oksüdatsiooniastme määramine ja võrrandi kujundamine.")
    
    ```

    Täna on 2024-1-30 ja mina olen \blank{10. Trubilko, Vladislav}.

\end{landscape}

[]{#intro-tasks-2024-2-1}

### 2024-2-1

1.  Aktiivselt otsitakse ühendeid, mida saaks kasutada vesiniku säilitamiseks sõidukites. Üks uuritav reaktsioon vesiniku säilitamiseks on \ce{Li3N(s) + 2 H2(g) -> LiNH2(s) + 2 LiH(s)}.

 - Mitu mooli \ce{H2} on vaja, et reageerida \qty{1,5}{\milli\g} \ce{Li3N}'ga?
 
 - Arvutan \ce{Li3N} massi, mis annab \qty{0,650}{\mol} \ce{LiH}.
 
    Lubatud on kasutada keemiliste elementide perioodilisussüsteemi tabelit.
                    
    \vspace{0.4\textheight}

    Täna on 2024-2-1 ja mina olen \blank{10. Trubilko, Vladislav}.

\pagebreak

2.  Tahkekütus kosmosesüstiku võimendusfaasis on ammooniumperkloraadi ja alumiiniumipulbri segu. Süttimisel toimub reaktsioon \ce{6 NH4ClO4(s) + 10 Al(s) -> 5 Al2O3(s) + 3 N2(g) + 6 HCl(g) + 9 H2O(g)}. Milline mass alumiiniumi tuleks selle reaktsiooni jaoks segada \qty{1,325}{\kg} \ce{NH4ClO4}'ga?
                     
    Lubatud on kasutada keemiliste elementide perioodilisussüsteemi tabelit.
   
    \vspace{0.3\textheight}

    Täna on 2024-2-1 ja mina olen \blank{10. Trubilko, Vladislav}.

\pagebreak

3.  Tahkekütus kosmosesüstiku võimendusfaasis on ammooniumperkloraadi ja alumiiniumipulbri segu. Süttimisel toimub reaktsioon \ce{6 NH4ClO4(s) + 10 Al(s) -> 5 Al2O3(s) + 3 N2(g) + 6 HCl(g) + 9 H2O(g)}. Määran \qty{3,500e3}{\kg} alumiiniumi reaktsioonil tekkinud \ce{Al2O3} (alumiiniumoksiid, peeneks jahvatatud valge pulber, mis tekib valge suitsu lainetena) massi.
   
    Lubatud on kasutada keemiliste elementide perioodilisussüsteemi tabelit.
   
    \vspace{0.3\textheight}

    Täna on 2024-2-1 ja mina olen \blank{10. Trubilko, Vladislav}.

\pagebreak

4.  Kaamel säilitab oma küürus rasvase tristeariini \ce{C57H110O6}. Lisaks sellele, et rasv on energiaallikas, on see ka veeallikas, sest selle kasutamisel toimub reaktsioon \ce{2 C57H110O6(s) + 163 O2(g) -> 114 CO2(g) + 110 H2O(l)}.

 - Millise massi vett saab \qty{454}{\g} sellest rasvast?
 
 - Kui palju hapnikku on vaja selle koguse tristeariini oksüdeerimiseks?
   
    Lubatud on kasutada keemiliste elementide perioodilisussüsteemi tabelit.
   
    \vspace{0.4\textheight}

    Täna on 2024-2-1 ja mina olen \blank{10. Trubilko, Vladislav}.

\pagebreak

5.  Süsivesiniku põlemisel tekivad vesi ja süsihappegaas. Bensiini tihedus on \qty{0,79}{\g\per\milli\liter}. Oletame, et bensiin on esindatud oktaanarvuga \ce{C8H18}, mille põlemisreaktsioon on \ce{2 C8H18(l) + 25 O2(g) -> 16 CO2(g) + 18 H2O(l)}. Arvutan vee massi, mis tekib \num{1,0} galloni (\qty{3,8}{\liter}) bensiini põletamisel.
   
    Lubatud on kasutada keemiliste elementide perioodilisussüsteemi tabelit.
   
    \vspace{0.4\textheight}

    Täna on 2024-2-1 ja mina olen \blank{10. Trubilko, Vladislav}.

\pagebreak

6.  Magu kasutab toidu seedimiseks \ce{HCl}'i. Liigne maohape võib aga põhjustada probleeme ja seda tuleb mõnikord neutraliseerida närides antatsiiditablette, mis sisaldavad alust nagu \ce{Mg(OH)2}. Populaarne antatsiidi tablett sisaldab \qty{150,}{\milli\g} \ce{Mg(OH)2}. Millise massi \ce{HCl}'i suudab antatsiiditableti magneesiumhüdroksiidi osa neutraliseerida?
   
    Lubatud on kasutada keemiliste elementide perioodilisussüsteemi tabelit.
   
    \vspace{0.3\textheight}

    Täna on 2024-2-1 ja mina olen \blank{10. Trubilko, Vladislav}.

\pagebreak

7.  Magu kasutab toidu seedimiseks \ce{HCl}'i. Liigne maohape võib aga põhjustada probleeme ja seda tuleb mõnikord neutraliseerida närides antatsiiditablette, mis sisaldavad alust nagu \ce{Mg(OH)2}. Kasutatakse ka karbonaate nagu \ce{CaCO3}, kuna need võivad reageerida alustena: \ce{CaCO3(s) + 2 HCl(aq) -> CaCl2(aq) + CO2(g) + H2O(l)}. Populaarne antatsiidi tablett sisaldab \qty{400,}{\milli\g} \ce{CaCO3}. Kui antatsiiditableti magneesiumhüdroksiidi osa suudab neutraliseerida \qty{0,0001873}{\kg} vesinikkloriidhapet. Millise massi \ce{HCl}'i suudab terve antatsiiditablett neutraliseerida?
   
    Lubatud on kasutada keemiliste elementide perioodilisussüsteemi tabelit.
   
    \vspace{0.3\textheight}

    Täna on 2024-2-1 ja mina olen \blank{10. Trubilko, Vladislav}.

\pagebreak

8.  Naatriumhüdroksiidi lahust mahuga \qty{15,00}{\milli\liter} tiitriti stöhhiomeetrilise punktini \qty{17,40}{\milli\liter} \num{0,234}-M \ce{HCl}'i vesilahusega.

 - Milline on \ce{NaOH} algmolaarsus lahuses?
 
 - Arvutan \ce{NaOH} massi lahuses.
 
    Lubatud on kasutada keemiliste elementide perioodilisussüsteemi tabelit.
   
    \vspace{0.3\textheight}

    Täna on 2024-2-1 ja mina olen \blank{10. Trubilko, Vladislav}.

\pagebreak

9.  Baariumhüdroksiidi proov massiga \qty{9,670}{\g} lahustati ja lahjendati märgini \num{250,0}-\unit{\milli\liter} mõõtekolvis.
Leiti, et \qty{25,0}{\milli\litre} lämmastikhappe lahuse tiitrimisel oli stöhhiomeetrilise punkti saavutamiseks vaja \qty{11,56}{\milli\litre} seda lahust. Arvutan \ce{HNO3} lahuse molaarsuse.
  
    Lubatud on kasutada keemiliste elementide perioodilisussüsteemi tabelit.
   
    \vspace{0.3\textheight}

    Täna on 2024-2-1 ja mina olen \blank{10. Trubilko, Vladislav}.

\pagebreak

10. Baariumhüdroksiidi proov massiga \qty{9,670}{\g} lahustati ja lahjendati märgini \num{250,0}-\unit{\milli\liter} mõõtekolvis.
Leiti, et lämmastikhappe lahuse tiitrimisel oli stöhhiomeetrilise punkti saavutamiseks vaja \qty{11,56}{\milli\litre} seda lahust. Kui suur on \ce{HNO3} mass algproovis?
  
    Lubatud on kasutada keemiliste elementide perioodilisussüsteemi tabelit.
   
    \vspace{0.3\textheight}

    Täna on 2024-2-1 ja mina olen \blank{10. Trubilko, Vladislav}.

\pagebreak

11. \num{50,0}-\unit{\milli\litre} \ce{AgNO3} vesilahusele lisati ülemäära \ce{NaI} ja moodustus \qty{1,76}{\g} \ce{AgI} sadet. Kui suur oli \ce{AgNO3} molaarne kontsentratsioon alglahuses?
  
    Lubatud on kasutada keemiliste elementide perioodilisussüsteemi tabelit.
   
    \vspace{0.3\textheight}

    Täna on 2024-2-1 ja mina olen \blank{10. Trubilko, Vladislav}.

12. Vesinikkloriidhappe lahus valmistati, mõõtes \qty{10,00}{\milli\liter} kontsentreeritud hapet \num{1000}-liitrisesse mõõtekolbi ja lisades vett kuni märgini. Teine lahus valmistati, lisades \qty{0,832}{\g} veevaba naatriumkarbonaati \qty{100,0}{\milli\litre} mõõtekolbi ja lisades vett kuni märgini. Seejärel pipetiti \qty{25,00}{\milli\litre} karbonaadi lahust kolbi ja tiitriti lahjendatud happega. Kirjutan võrrandi \ce{HCl(aq)} ja \ce{Na2CO3(aq)} reaktsiooni kohta.

    \vspace{0.1\textheight}

    Täna on 2024-2-1 ja mina olen \blank{10. Trubilko, Vladislav}.

\pagebreak

13. Vesinikkloriidhappe lahus valmistati, mõõtes \qty{10,00}{\milli\liter} kontsentreeritud hapet \num{1000}-liitrisesse mõõtekolbi ja lisades vett kuni märgini. Teine lahus valmistati, lisades \qty{0,832}{\g} veevaba naatriumkarbonaati \qty{100,0}{\milli\litre} mõõtekolbi ja lisades vett kuni märgini. Seejärel pipetiti \qty{25,00}{\milli\litre} karbonaadi lahust kolbi ja tiitriti lahjendatud happega, mida iseloomustab võrrand \ce{Na2CO3(aq) + 2 HCl(aq) -> 2 NaCl(aq) + H2CO3(aq)}. Stöhhiomeetriline punkt saavutati pärast \qty{31,25}{\milli\litre} happe lahuse lisamist. Milline on algse kontsentreeritud vesinikkloriidhappe molaarsus?
     
    Lubatud on kasutada keemiliste elementide perioodilisussüsteemi tabelit.
 
    \vspace{0.5\textheight}

    Täna on 2024-2-1 ja mina olen \blank{10. Trubilko, Vladislav}.

\pagebreak

14. Tiosulfaadi ioonid (\ce{[S2O3]^2-}) "ebaproportsionaalselt" happelises lahuses annavad tahke väävli (\ce{S}) ja vesiniksulfitiooni (\ce{[HSO3]-}): \ce{2 [S2O3]^2- (aq) + 2 [H3O]+ (aq) -> 2 [HSO3]- (aq) + 2 H2O(l) + 2 S(s)}. Disproportsioonireaktsioon on teatud tüüpi oksüdatsiooni-redutseerimisreaktsioon. Mis aine oksüdeerub, milline redutseerub?
 
    \vspace{0.1\textheight}

    Täna on 2024-2-1 ja mina olen \blank{10. Trubilko, Vladislav}.

\pagebreak

15. Tiosulfaadi ioonid (\ce{[S2O3]^2-}) "ebaproportsionaalselt" happelises lahuses annavad tahke väävli (\ce{S}) ja vesiniksulfitiooni (\ce{[HSO3]-}): \ce{2 [S2O3]^2- (aq) + 2 [H3O]+ (aq) -> 2 [HSO3]- (aq) + 2 H2O(l) + 2 S(s)}. Kui reaktsioonis saadakse \qty{10,1}{\milli\litre} \num{55,0}-massiprotsendist \ce{HSO3}, siis kui suur mass oli \ce{[S2O3]^2-} algselt, eeldades, et reaktsioon kulges lõpuni? \ce{[HSO3]-} lahuse tihedus on \qty{1,45}{\g\per\cubic\centi\m}.
 
    Lubatud on kasutada keemiliste elementide perioodilisussüsteemi tabelit.
 
    \vspace{0.5\textheight}

    Täna on 2024-2-1 ja mina olen \blank{10. Trubilko, Vladislav}.

### Tulemused

Keemia aluste kursuse tulemused on tabelites \@ref(tab:intro-results-1) leheküljel `r render_pageref(reference="tab:intro-results-1")` ja \@ref(tab:intro-results-2) leheküljel `r render_pageref(reference="tab:intro-results-2")`.

\landscapebegin

(ref:intro-tasks-2023-12-12) [2023-12-12](#intro-tasks-2023-12-12)
(ref:intro-tasks-2023-12-14) [2023-12-14](#intro-tasks-2023-12-14)
(ref:intro-tasks-2023-12-19) [2023-12-19](#intro-tasks-2023-12-19)
(ref:intro-tasks-2024-1-9) [2024-1-9](#intro-tasks-2024-1-9)
(ref:intro-tasks-2024-1-11) [2024-1-11](#intro-tasks-2024-1-11)
(ref:intro-tasks-2024-1-16) [2024-1-16](#intro-tasks-2024-1-16)
(ref:intro-tasks-2024-1-18) [2024-1-18](#intro-tasks-2024-1-18)
(ref:intro-tasks-2024-1-23) [2024-1-23](#intro-tasks-2024-1-23)
(ref:intro-tasks-2024-1-25) [2024-1-25](#intro-tasks-2024-1-25)
(ref:intro-tasks-2024-1-30) [2024-1-30](#intro-tasks-2024-1-30)
(ref:intro-tasks-2024-2-1) [2024-2-1](#intro-tasks-2024-2-1)

```{r label="intro-results-1", echo=FALSE}

intro_dates <- c(
  "(ref:intro-tasks-2023-12-12)",
  "(ref:intro-tasks-2023-12-14)",
  "(ref:intro-tasks-2023-12-19)",
  "(ref:intro-tasks-2024-1-9)",
  "(ref:intro-tasks-2024-1-11)",
  "(ref:intro-tasks-2024-1-16)",
  "(ref:intro-tasks-2024-1-18)",
  "(ref:intro-tasks-2024-1-23)",
  "(ref:intro-tasks-2024-1-25)",
  "(ref:intro-tasks-2024-1-30)",
  "(ref:intro-tasks-2024-2-1)"
)

intro_tasks <- data.frame(
  c( # 2023-12-12
    8, # 1. Babiy, Alisa
    NA, # Donat Irhin
    7, # 3. Kimasks, Stanislavs
    NA, # Kustov, Vladimir
    6, # Malõšev, Polina
    2, # 6. Nersesjan, Feliks
    NA, # 7. Salnikova, Veronika
    5, # Šerstobitov, Mihhail
    NA, # 7. Šesterikov, Daniil
    1, # Žigadlo, Grigori
    NA, # 9. Žukova, Darja
    NA, # 10. Trubilko, Vladislav
    4, # 12. Volkova, Darja
    3 # Volkova, Jeva
  ),
  c( # 2023-12-14
    2, # 1. Babiy, Alisa
    NA, # Donat Irhin
    4, # 3. Kimasks, Stanislavs
    NA, # Kustov, Vladimir
    3, # Malõšev, Polina
    NA, # 6. Nersesjan, Feliks
    NA, # 7. Salnikova, Veronika
    2, # Šerstobitov, Mihhail
    8, # 7. Šesterikov, Daniil
    5, # Žigadlo, Grigori
    9, # 9. Žukova, Darja
    NA, # 10. Trubilko, Vladislav
    NA, # 12. Volkova, Darja
    7 # Volkova, Jeva
  ),
  c( # 2023-12-19
    NA, # 1. Babiy, Alisa
    NA, # Donat Irhin
    7, # 3. Kimasks, Stanislavs
    NA, # Kustov, Vladimir
    6, # Malõšev, Polina
    4, # 6. Nersesjan, Feliks
    NA, # 7. Salnikova, Veronika
    5, # Šerstobitov, Mihhail
    NA, # 7. Šesterikov, Daniil
    2, # Žigadlo, Grigori
    NA, # 9. Žukova, Darja
    NA, # 10. Trubilko, Vladislav
    NA, # 12. Volkova, Darja
    NA # Volkova, Jeva
  ),
  c( # 2024-1-9
    NA, # 1. Babiy, Alisa
    NA, # Donat Irhin
    7, # 3. Kimasks, Stanislavs
    NA, # Kustov, Vladimir
    6, # Malõšev, Polina
    4, # 6. Nersesjan, Feliks
    NA, # 7. Salnikova, Veronika
    5, # Šerstobitov, Mihhail
    NA, # 7. Šesterikov, Daniil
    NA, # Žigadlo, Grigori
    NA, # 9. Žukova, Darja
    NA, # 10. Trubilko, Vladislav
    NA, # 12. Volkova, Darja
    NA # Volkova, Jeva
  ),
  c( # 2024-1-11
    3, # 1. Babiy, Alisa
    NA, # Donat Irhin
    5, # 3. Kimasks, Stanislavs
    NA, # Kustov, Vladimir
    1, # Malõšev, Polina
    NA, # 6. Nersesjan, Feliks
    NA, # 7. Salnikova, Veronika
    2, # Šerstobitov, Mihhail, teisel katsel 6, kolmandal 8
    NA, # 7. Šesterikov, Daniil
    NA, # Žigadlo, Grigori
    NA, # 9. Žukova, Darja
    NA, # 10. Trubilko, Vladislav
    NA, # 12. Volkova, Darja
    NA # Volkova, Jeva
  ),
  c( # 2024-1-16
    NA, # 1. Babiy, Alisa
    NA, # Donat Irhin
    NA, # 3. Kimasks, Stanislavs
    7, # Kustov, Vladimir
    2, # Malõšev, Polina
    4, # 6. Nersesjan, Feliks
    NA, # 7. Salnikova, Veronika
    1, # Šerstobitov, Mihhail,
    5, # 7. Šesterikov, Daniil
    3, # Žigadlo, Grigori
    NA, # 9. Žukova, Darja
    NA, # 10. Trubilko, Vladislav
    NA, # 12. Volkova, Darja
    NA # Volkova, Jeva
  ),
  c( # 2024-1-18
    NA, # 1. Babiy, Alisa
    NA, # Donat Irhin
    NA, # 3. Kimasks, Stanislavs
    NA, # Kustov, Vladimir
    NA, # Malõšev, Polina
    5, # 6. Nersesjan, Feliks
    NA, # 7. Salnikova, Veronika
    10, # Šerstobitov, Mihhail, varem 2
    NA, # 7. Šesterikov, Daniil
    1, # Žigadlo, Grigori
    3, # 9. Žukova, Darja
    NA, # 10. Trubilko, Vladislav
    NA, # 12. Volkova, Darja
    NA # Volkova, Jeva
  ),
  c( # 2024-1-23
    3, # 1. Babiy, Alisa
    NA, # Donat Irhin
    NA, # 3. Kimasks, Stanislavs
    7, # Kustov, Vladimir
    6, # Malõšev, Polina
    1, # 6. Nersesjan, Feliks
    2, # 7. Salnikova, Veronika
    5, # Šerstobitov, Mihhail,
    NA, # 7. Šesterikov, Daniil
    9, # Žigadlo, Grigori, enne 8
    NA, # 9. Žukova, Darja
    4, # 10. Trubilko, Vladislav
    NA, # 12. Volkova, Darja
    NA # Volkova, Jeva
  ),
  c( # 2024-1-25
    NA, # 1. Babiy, Alisa
    4, # Donat Irhin
    NA, # 3. Kimasks, Stanislavs
    3, # Kustov, Vladimir
    8, # Malõšev, Polina
    NA, # 6. Nersesjan, Feliks
    NA, # 7. Salnikova, Veronika
    7, # Šerstobitov, Mihhail,
    6, # 7. Šesterikov, Daniil
    1, # Žigadlo, Grigori
    NA, # 9. Žukova, Darja
    NA, # 10. Trubilko, Vladislav
    NA, # 12. Volkova, Darja
    NA # Volkova, Jeva
  ),
  c( # 2024-1-30
    NA, # 1. Babiy, Alisa
    NA, # Donat Irhin
    NA, # 3. Kimasks, Stanislavs
    6, # Kustov, Vladimir
    2, # Malõšev, Polina
    NA, # 6. Nersesjan, Feliks
    NA, # 7. Salnikova, Veronika
    5, # Šerstobitov, Mihhail,
    NA, # 7. Šesterikov, Daniil
    NA, # Žigadlo, Grigori
    NA, # 9. Žukova, Darja
    7, # 10. Trubilko, Vladislav
    NA, # 12. Volkova, Darja
    NA # Volkova, Jeva
  ),
  c( # 2024-2-1
    NA, # 1. Babiy, Alisa
    NA, # Donat Irhin
    5, # 3. Kimasks, Stanislavs
    NA, # Kustov, Vladimir
    1, # Malõšev, Polina
    NA, # 6. Nersesjan, Feliks
    NA, # 7. Salnikova, Veronika
    2, # Šerstobitov, Mihhail,
    NA, # 7. Šesterikov, Daniil
    NA, # Žigadlo, Grigori
    NA, # 9. Žukova, Darja
    4, # 10. Trubilko, Vladislav
    NA, # 12. Volkova, Darja
    NA # Volkova, Jeva
  )
)

intro_grades <- data.frame(
  c( # 2023-12-12
    1, # 1. Babiy, Alisa
    NA, # Donat Irhin
    5, # 3. Kimasks, Stanislavs
    NA, # Kustov, Vladimir
    4, # Malõšev, Polina
    4, # 6. Nersesjan, Feliks
    NA, # 7. Salnikova, Veronika
    3, # Šerstobitov, Mihhail
    NA, # 7. Šesterikov, Daniil
    3, # Žigadlo, Grigori
    NA, # 9. Žukova, Darja
    NA, # 10. Trubilko, Vladislav
    3, # 12. Volkova, Darja
    1 # Volkova, Jeva
  ),
  c( # 2023-12-14
    5, # 1. Babiy, Alisa
    NA, # Donat Irhin
    4, # 3. Kimasks, Stanislavs
    NA, # Kustov, Vladimir
    3, # Malõšev, Polina
    NA, # 6. Nersesjan, Feliks
    NA, # 7. Salnikova, Veronika
    5, # Šerstobitov, Mihhail
    1, # 7. Šesterikov, Daniil
    4, # Žigadlo, Grigori
    1, # 9. Žukova, Darja
    NA, # 10. Trubilko, Vladislav
    NA, # 12. Volkova, Darja
    3 # Volkova, Jeva
  ),
  c( # 2023-12-19
    NA, # 1. Babiy, Alisa
    NA, # Donat Irhin
    5, # 3. Kimasks, Stanislavs
    NA, # Kustov, Vladimir
    4, # Malõšev, Polina
    5, # 6. Nersesjan, Feliks
    NA, # 7. Salnikova, Veronika
    3, # Šerstobitov, Mihhail, esimesel katsel 1
    1, # 7. Šesterikov, Daniil
    2, # Žigadlo, Grigori
    NA, # 9. Žukova, Darja
    NA, # 10. Trubilko, Vladislav
    NA, # 12. Volkova, Darja
    NA # Volkova, Jeva
  ),
  c( # 2024-1-9
    NA, # 1. Babiy, Alisa
    NA, # Donat Irhin
    1, # 3. Kimasks, Stanislavs
    NA, # Kustov, Vladimir
    1, # Malõšev, Polina
    3, # 6. Nersesjan, Feliks
    NA, # 7. Salnikova, Veronika
    4, # Šerstobitov, Mihhail
    1, # 7. Šesterikov, Daniil
    1, # Žigadlo, Grigori
    1, # 9. Žukova, Darja
    NA, # 10. Trubilko, Vladislav
    NA, # 12. Volkova, Darja
    NA # Volkova, Jeva
  ),
  c( # 2024-1-11
    1, # 1. Babiy, Alisa
    NA, # Donat Irhin
    1, # 3. Kimasks, Stanislavs
    NA, # Kustov, Vladimir
    1, # Malõšev, Polina
    NA, # 6. Nersesjan, Feliks
    NA, # 7. Salnikova, Veronika
    1, # Šerstobitov, Mihhail, teisel katsel 5, kolmandal ka 1
    NA, # 7. Šesterikov, Daniil
    NA, # Žigadlo, Grigori
    NA, # 9. Žukova, Darja
    NA, # 10. Trubilko, Vladislav
    NA, # 12. Volkova, Darja
    NA # Volkova, Jeva
  ),
  c( # 2024-1-16
    1, # 1. Babiy, Alisa
    1, # Donat Irhin
    1, # 3. Kimasks, Stanislavs
    3, # Kustov, Vladimir
    2, # Malõšev, Polina
    3, # 6. Nersesjan, Feliks
    NA, # 7. Salnikova, Veronika
    4, # Šerstobitov, Mihhail,
    2, # 7. Šesterikov, Daniil
    5, # Žigadlo, Grigori
    NA, # 9. Žukova, Darja
    NA, # 10. Trubilko, Vladislav
    NA, # 12. Volkova, Darja
    NA # Volkova, Jeva
  ),
  c( # 2024-1-18
    1, # 1. Babiy, Alisa
    NA, # Donat Irhin
    1, # 3. Kimasks, Stanislavs
    NA, # Kustov, Vladimir
    NA, # Malõšev, Polina
    1, # 6. Nersesjan, Feliks
    NA, # 7. Salnikova, Veronika
    2, # Šerstobitov, Mihhail, enne 1
    NA, # 7. Šesterikov, Daniil
    3, # Žigadlo, Grigori
    2, # 9. Žukova, Darja
    1, # 10. Trubilko, Vladislav
    NA, # 12. Volkova, Darja
    NA # Volkova, Jeva
  ),
  c( # 2024-1-23
    5, # 1. Babiy, Alisa
    1, # Donat Irhin
    1, # 3. Kimasks, Stanislavs
    5, # Kustov, Vladimir
    3, # Malõšev, Polina
    1, # 6. Nersesjan, Feliks
    1, # 7. Salnikova, Veronika
    2, # Šerstobitov, Mihhail,
    1, # 7. Šesterikov, Daniil
    2, # Žigadlo, Grigori, enne 5, aga tuvastasin, et ta ei jaga ööd ega mütsi
    1, # 9. Žukova, Darja
    1, # 10. Trubilko, Vladislav
    NA, # 12. Volkova, Darja
    NA # Volkova, Jeva
  ),
  c( # 2024-1-25
    NA, # 1. Babiy, Alisa
    4, # Donat Irhin
    1, # 3. Kimasks, Stanislavs
    1, # Kustov, Vladimir
    1, # Malõšev, Polina
    1, # 6. Nersesjan, Feliks
    NA, # 7. Salnikova, Veronika
    2, # Šerstobitov, Mihhail,
    2, # 7. Šesterikov, Daniil
    4, # Žigadlo, Grigori
    1, # 9. Žukova, Darja
    1, # 10. Trubilko, Vladislav
    NA, # 12. Volkova, Darja
    NA # Volkova, Jeva
  ),
  c( # 2024-1-30
    NA, # 1. Babiy, Alisa
    NA, # Donat Irhin
    NA, # 3. Kimasks, Stanislavs
    3, # Kustov, Vladimir
    2, # Malõšev, Polina
    NA, # 6. Nersesjan, Feliks
    NA, # 7. Salnikova, Veronika
    4, # Šerstobitov, Mihhail,
    NA, # 7. Šesterikov, Daniil
    NA, # Žigadlo, Grigori
    NA, # 9. Žukova, Darja
    4, # 10. Trubilko, Vladislav
    NA, # 12. Volkova, Darja
    NA # Volkova, Jeva
  ),
  c( # 2024-2-1
    NA, # 1. Babiy, Alisa
    NA, # Donat Irhin
    2, # 3. Kimasks, Stanislavs
    NA, # Kustov, Vladimir
    3, # Malõšev, Polina
    NA, # 6. Nersesjan, Feliks
    NA, # 7. Salnikova, Veronika
    4, # Šerstobitov, Mihhail,
    NA, # 7. Šesterikov, Daniil
    NA, # Žigadlo, Grigori
    NA, # 9. Žukova, Darja
    3, # 10. Trubilko, Vladislav
    NA, # 12. Volkova, Darja
    NA # Volkova, Jeva
  )
)

summary <- rowMeans(x=intro_grades, na.rm=TRUE)

data_frame <- cbind(intro_tasks[1], intro_grades[1])
number_of_tests <- length(intro_dates)
limit_of_dates <- 6
additional_header <- data.frame(
  c("Õpilane", intro_dates[1:limit_of_dates]),
  c(1, rep(x=2, limit_of_dates))
)

for (date in 2:number_of_tests) {
  data_frame <- cbind(data_frame, intro_tasks[date], intro_grades[date])
}

data_frame <- cbind(data_frame, summary)

last_column <- limit_of_dates * 2
data_frame_1 <- subset(data_frame, select = c(1:last_column))
colnames(data_frame_1) <- c(
  rep(x=c("Üles-anne", "Hinne"), limit_of_dates)
)
rownames(data_frame_1) <- names_10
table <- print_table(
  table = data_frame_1,
  caption = paste("Keemia aluste kursuse tulemused ", intro_dates[1], " kuni ", intro_dates[limit_of_dates], ".", sep=""),
  additional_header = additional_header
)

for (date in 1:limit_of_dates) {
  table <- column_spec(kable_input = table, column = date * 2, width = "2em")
}

table

```

```{r label="intro-results-2", echo=FALSE}
first_date_2 <- limit_of_dates + 1
number_of_tests_2 <- number_of_tests - limit_of_dates
double_number_of_tests <- number_of_tests * 2
first_column_2 <- last_column + 1
data_frame_2 <- subset(data_frame, select = c(first_column_2:(double_number_of_tests + 1)))
colnames(data_frame_2) <- c(
  rep(x=c("Üles-anne", "Hinne"), number_of_tests_2),
  "Lühitestide koondhinne"
)
rownames(data_frame_2) <- names_10
additional_header <- data.frame(
  c("Õpilane", intro_dates[first_date_2:number_of_tests], ""),
  c(1, rep(x=2, number_of_tests_2), 1)
)

table <- print_table(
  table = data_frame_2,
  caption = paste("Keemia aluste kursuse tulemused ", intro_dates[first_date_2], " kuni ", intro_dates[number_of_tests], ".", sep=""),
  additional_header =additional_header
)

for (date in 1:number_of_tests_2) {
  table <- column_spec(kable_input = table, column = date * 2, width = "2em")
}

table %>%
  column_spec(column=12, width="8em")

```

\landscapeend
