[]{#intro-tasks-2024-1-30}

### 2024-1-30

1.  Kirjutan võrrandi iga järgmise redoksreaktsiooni skeleti kohta:

 - \ce{NO2(g) + O3(g) -> N2O5(g) + O2(g)}:
              
    \vspace{0.1\textheight}

 - \ce{S8(s) + Na(s) -> Na2S(s)}:
              
    \vspace{0.1\textheight}

 - \ce{Cr^2+ (aq) + Sn^4+ (aq) -> Cr^3+ (aq) + Sn^2+ (aq)}:
              
    \vspace{0.1\textheight}

 - \ce{As(s) + Cl2(g) -> AsCl3(l)}:
              
    \vspace{0.1\textheight}

    Täna on 2024-1-30 ja mina olen \blank{10. Trubilko, Vladislav}.

\pagebreak

2.  Kirjutan võrrandi iga järgmise redoksreaktsiooni jaoks:

 - Vask(II)'iooni väljatõrjumine lahusest magneesiumimetalliga: \ce{Mg(s) + Cu^2+(aq) -> Mg^2+(aq) + Cu(s)}:
               
    \vspace{0.1\textheight}

 - Raud(III)iooni moodustumine järgmises reaktsioonis:
\ce{Fe^2+ (aq) + Ce^4+ (aq) -> Fe^3+ (aq) + Ce^3+ (aq)}:
               
    \vspace{0.1\textheight}

 - vesinikkloriidi süntees selle elementidest:
\ce{H2(g) + Cl2(g) -> HCl(g)}:
               
    \vspace{0.1\textheight}

 - rooste teke (lihtsustatud võrrand):
\ce{Fe(s) + O2(g) -> Fe2O3(s)}:
               
    \vspace{0.1\textheight}

    Täna on 2024-1-30 ja mina olen \blank{10. Trubilko, Vladislav}.

\pagebreak

3.  Määran tabelis \@ref(tab:intro-redox-reactions-5) leheküljel `r render_pageref(reference="tab:intro-redox-reactions-5")` märgitud elemendi oksüdatsiooniarvu kõigis esitatud ühendites.

    ```{r label="intro-redox-reactions-5", echo=FALSE}
    intro_redox_reactions_5<- data.frame(
      linebreak(c(
        "\\ce{Si}",
        "\\ce{Sn}",
        "\\ce{N}",
        "\\ce{P}",
        "\\ce{S}",
        "\\ce{P}"
      )),
      c(
        "\\blank{4+}",
        "\\blank{4+}",
        "\\blank{2-}",
        "\\blank{5+}",
        "\\blank{1+}",
        "\\blank{0}"
      )
    )

    rownames(intro_redox_reactions_5) <- c(
      "\\ce{H4SiO4}",
      "\\ce{SnO2}",
      "\\ce{N2H4}",
      "\\ce{P4O10}",
      "\\ce{S2Cl2}",
      "\\ce{P4}"
    )

    colnames(intro_redox_reactions_5) <- c(
      "Element",
      "Oksüdatsiooniarv"
    )
    
    print_table(table = intro_redox_reactions_5, caption = "Oksüdatsiooniarvu määramine molekulide puhul.")
    
    ```

    Täna on 2024-1-30 ja mina olen \blank{10. Trubilko, Vladislav}.

4.  Määran tabelisse \@ref(tab:intro-redox-reactions-7) leheküljel `r render_pageref(reference="tab:intro-redox-reactions-7")` märgitud elemendi oksüdatsiooniarvu igas esitatud ioonis.

    ```{r label="intro-redox-reactions-7", echo=FALSE}
    intro_redox_reactions_7<- data.frame(
      linebreak(c(
        "\\ce{Zn}",
        "\\ce{Pd}",
        "\\ce{U}",
        "\\ce{Si}",
        "\\ce{I}"
      )),
      c(
        "\\blank{2+}",
        "\\blank{2+}",
        "\\blank{6+}",
        "\\blank{4+}",
        "\\blank{1+}"
      )
    )

    rownames(intro_redox_reactions_7) <- c(
      "\\ce{[Zn(OH)4]^2-}",
      "\\ce{[PdCl4]^2-}",
      "\\ce{[UO2]^2+}",
      "\\ce{[SiF6]^2-}",
      "\\ce{[IO]^-}"
    )

    colnames(intro_redox_reactions_7) <- c(
      "Element",
      "Oksüdatsiooniarv"
    )
    
    print_table(table = intro_redox_reactions_7, caption = "Oksüdatsiooniarvu määramine ioonide puhul.")
    
    ```

    Täna on 2024-1-30 ja mina olen \blank{10. Trubilko, Vladislav}.

\pagebreak

(ref:intro-redox-reactions-9) Iga tabelisse \@ref(tab:intro-redox-reactions-9) leheküljel `r render_pageref(reference="tab:intro-redox-reactions-9")` märgitud redoksreaktsiooni puhul identifitseerin oksüdeeritud aine ja oksüdatsiooniarvu muutuse tõttu redutseeritud aine.

\begin{landscape}

5.  (ref:intro-redox-reactions-9)

    ```{r label="intro-redox-reactions-9", echo=FALSE}
    intro_redox_reactions_9<- data.frame(
      linebreak(c(
        "\\blank{\\ce{CH3OH(aq)}}",
        "\\blank{\\ce{some sulfur}}",
        "\\blank{\\ce{Tl +}}"
      )),
      c(
        "\\blank{\\ce{O2(g)}}",
        "\\blank{\\ce{Mo}}",
        "\\blank{\\ce{Tl +}}"
      )
    )

    rownames(intro_redox_reactions_9) <- c(
      "\\ce{CH3OH(aq) + O2(g) -> HCOOH(aq) + H2O(l)}",
      "\\ce{2 MoCl5 (s) + 5 Na2S -> 2 MoS2 (s) + 10 NaCl + S (s)}",
      "\\ce{3 Tl+ (aq) -> 2 Tl (s) + Tl^3+ (aq)}"
    )

    colnames(intro_redox_reactions_9) <- c(
      "Oksüdeeritu",
      "Redutseeruv"
    )
    
    print_table(table = intro_redox_reactions_9, caption = "Oksüdeeritava ja redutseeruva aine määramine.")
    
    ```

    Täna on 2024-1-30 ja mina olen \blank{10. Trubilko, Vladislav}.

\end{landscape}

6.  Milline on tugevam oksüdeerija?
Selgitan oma arutluskäiku:

 - \ce{Cl2} või \ce{Cl-}:
    
    \blank{\ce{Cl2} will be reduced}\leavevmode\
    
    \blank{more easily}\leavevmode\
    
    \blank{and is therefore}\leavevmode\
    
    \blank{a stronger oxidizing agent}\leavevmode\
    
    \blank{than \ce{Cl -} .}
 
 - \ce{N2O5} või \ce{N2O}:
    
    \blank{\ce{N2O5} will be}\leavevmode\
    
    \blank{a stronger oxidizing agent}\leavevmode\
    
    \blank{because it will be}\leavevmode\
    
    \blank{readily reduced.}\leavevmode\
    
    \blank{\ce{N^5 +} will accept \ce{e -}}\leavevmode\
    
    \blank{more readily}\leavevmode\
    
    \blank{than will \ce{N +} .}

    Täna on 2024-1-30 ja mina olen \blank{10. Trubilko, Vladislav}.

(ref:intro-redox-reactions-13) Teen kindlaks oksüdeerija ja redutseerija igas tabelisse \@ref(tab:intro-redox-reactions-13) leheküljel `r render_pageref(reference="tab:intro-redox-reactions-13")` märgitud reaktsioonis.

\begin{landscape}

7.  (ref:intro-redox-reactions-13)

    ```{r label="intro-redox-reactions-13", echo=FALSE}
    intro_redox_reactions_13<- data.frame(
      linebreak(c(
        "lihtne vahend gaasilise \\ce{H2} valmistamiseks laboris",
        "reaktsioon, mida kasutatakse väävli tootmiseks vesiniksulfiidist, maagaasi \\textit{hapugaasist}",
        "elementaarse boori preparaat"
      )),
      linebreak(c(
        "\\blank{\\ce{H +}}\n\\blank{\\ce{HCl(aq)}'s}",
        "\\blank{\\ce{SO2(g)}}",
        "\\blank{\\ce{B2O3(s)}}"
      )),
      c(
        "\\blank{\\ce{Zn(s)}}",
        "\\blank{\\ce{H2S(g)}}",
        "\\blank{\\ce{Mg(s)}}"
      )
    )

    rownames(intro_redox_reactions_13) <- linebreak(c(
      "\\ce{Zn(s) + 2 HCl(aq)\n -> ZnCl2(aq) + H2(g)}",
      "\\ce{2 H2S(g) + SO2(g)\n -> 3 S(s) + 2 H2O(l)}",
      "\\ce{B2O3(s) + 3 Mg(s)\n -> 2B(s) + 3 MgO(s)}"
    ))

    colnames(intro_redox_reactions_13) <- c(
      "Selgitus",
      "Oksüdeerija",
      "Redutseerija"
    )
    
    print_table(table = intro_redox_reactions_13, caption = "Oksüdeerija ja redutseerija määramine mittetäieliku reaktsiooni kirjelduse puhul.") %>%
      column_spec(2, width="9em")
    
    ```

    Täna on 2024-1-30 ja mina olen \blank{10. Trubilko, Vladislav}.

\end{landscape}

8.  Kas valiksin iga järgneva mittetäieliku reaktsiooni jaoks muundamiseks oksüdeeriva või redutseeriva aine?

 - \ce{ClO4- (aq) -> ClO2 (g)} jaoks valiksin \Circle oksüdeeriva; \Circle redutseeriva aine.
 
 - \ce{SO4^2- (vesi) -> SO2 (g)} jaoks valiksin \Circle oksüdeeriva; \Circle redutseeriva aine.
 
    Täna on 2024-1-30 ja mina olen \blank{10. Trubilko, Vladislav}.

9.  Sabatieri protsessi on kasutatud \ce{CO2} eemaldamiseks tehisatmosfääridest, näiteks allveelaevadest ja kosmoseaparaatidest.
Eeliseks on see, et see toodab metaani, \ce{CH4}, mida saab kütusena põletada, ja vett, mida saab taaskasutada. Kujundan protsessi võrrandi ja määran reaktsiooni tüübi:
\blank{1}\ce{CO2(g)} + \blank{4}\ce{H2(g) ->} \blank{1}\ce{CH4(g)} + \blank{2}\ce{H2O(l)}. See reaktsioon on \blank{redoks-}reaktsioon.
 
    Täna on 2024-1-30 ja mina olen \blank{10. Trubilko, Vladislav}.

(ref:intro-redox-reactions-19) Määran tabelisse \@ref(tab:intro-redox-reactions-19) leheküljel `r render_pageref(reference="tab:intro-redox-reactions-19")` iga kirjeldatud reaktsiooni oksüdeerija ja redutseerija.

\begin{landscape}

10. (ref:intro-redox-reactions-19)

    ```{r label="intro-redox-reactions-19", echo=FALSE}
    intro_redox_reactions_19<- data.frame(
      linebreak(c(
        "volframmetalli tootmine selle oksiidist",
        "baasilise vesiniku genereerimine laboris",
        "metallilise tina tootmine tina(IV)oksiidist",
        "reaktsioon, mida kasutatakse rakettide liikuma panemiseks"
      )),
      linebreak(c(
        "\\blank{\\ce{WO3(s)}}",
        "\\blank{\\ce{HCl}}",
        "\\blank{\\ce{SnO2(s)}}",
        "\\blank{\\ce{N2O4(g)}}"
      )),
      c(
        "\\blank{\\ce{H2(g)}}",
        "\\blank{\\ce{Mg(s)}}",
        "\\blank{\\ce{C(s)}}",
        "\\blank{\\ce{N2H4(g)}}"
      )
    )

    rownames(intro_redox_reactions_19) <- linebreak(c(
      "\\ce{WO3(s) + 3 H2(g)\n -> W(s) + 3 H2O(l)}",
      "\\ce{Mg(s) + 2 HCl(aq)\n -> H2(g) + MgCl2(aq)}",
      "\\ce{SnO2(s) + 2 C(s)\n ->[\\Delta] Sn(l) + 2 CO(g)}",
      "\\ce{2 N2H4(g) + N2O4(g)\n -> 3 N2(g) + 4 H2O(g)}"
    ))

    colnames(intro_redox_reactions_19) <- c(
      "Selgitus",
      "Oksüdeerija",
      "Redutseerija"
    )
    
    print_table(table = intro_redox_reactions_19, caption = "Oksüdeerija ja redutseerija määramine täieliku reaktsiooni kirjelduse puhul.") %>%
      column_spec(2, width="9em")
    
    ```

    Täna on 2024-1-30 ja mina olen \blank{10. Trubilko, Vladislav}.

\end{landscape}

11. Kosmoselaevade õhus olev lämmastik kaob järk-järgult lekke tõttu ja see tuleb asendada. Üks meetod on lämmastiku säilitamine hüdrasiini, \ce{N2H4(l)} kujul, millest lämmastikku saab kuumutamisel kergesti kätte. Samuti toodetud ammoniaaki saab edasi töödelda, et saada veelgi rohkem lämmastikku: \ce{N2H4(l) -> NH3(g) + N2(g)}.

    Märgin tabelisse \@ref(tab:intro-redox-reactions-21) leheküljel `r render_pageref(reference="tab:intro-redox-reactions-21")` iga esitatud ühendi lämmastiku oksüdatsiooniarvu.
    
    ```{r label="intro-redox-reactions-21", echo=FALSE}
    intro_redox_reactions_21<- data.frame(
      c(
        "\\blank{-2}",
        "\\blank{-3}",
        "\\blank{0}"
      )
    )

    rownames(intro_redox_reactions_21) <- linebreak(c(
      "\\ce{N2H4}",
      "\\ce{NH3}",
      "\\ce{N2}"
    ))

    colnames(intro_redox_reactions_21) <- c(
      "Oksüdatsiooniarv"
    )
    
    print_table(table = intro_redox_reactions_21, caption = "Oksüdatsiooniarvud.")
    
    ```

    Oksüdeeriv aine on \blank{\ce{N2H4}}. Redutseeriv aine on \blank{\ce{N2H4}}.

    Täna on 2024-1-30 ja mina olen \blank{10. Trubilko, Vladislav}.

\pagebreak

12. Mitu mooli hüdrasiini \ce{N2H4} on \qty{1,0}{\litre}'st hüdrasiini?  (Hüdrasiini tihedus on toatemperatuuril \qty{1,004}{\g\per\cubic\centi\m}.)
    
    Lubatud on kasutada keemiliste elementide perioodilisussüsteemi tabelit.
                   
    \vspace{0.3\textheight}

    Täna on 2024-1-30 ja mina olen \blank{10. Trubilko, Vladislav}.

13. Kui \qty{28}{\g} gaasilist lämmastikku hõivab toatemperatuuril ja rõhul \qty{24}{\litre}, siis millise koguse gaasilist lämmastikku saab \qty{31,3}{\mol}'st hüdrasiinist? Reaktsioonivõrrand on \ce{3 N2H4(l) -> 4 NH3(g) + N2(g)}.
    
    Lubatud on kasutada keemiliste elementide perioodilisussüsteemi tabelit.
                   
    \vspace{0.3\textheight}

    Täna on 2024-1-30 ja mina olen \blank{10. Trubilko, Vladislav}.

(ref:intro-redox-reactions-25) Tabelisse \@ref(tab:intro-redox-reactions-25) leheküljel `r render_pageref(reference="tab:intro-redox-reactions-25")` märgitud redoksreaktsioonid on teatud elementide rafineerimisel olulised. Kujundan võrrandid ja kirjutan igal juhul elemendi lähteühendi nimetuse (jämedas kirjas) ja sellest ühendist ekstraheeritava elemendi oksüdatsiooniarvu.

\begin{landscape}

14. (ref:intro-redox-reactions-25)

    ```{r label="intro-redox-reactions-25", echo=FALSE}
    intro_redox_reactions_25<- data.frame(
      linebreak(c(
        "\\blank{ränitetrakloriid}",
        "\\blank{tinaoksiid}",
        "\\blank{vanaadiumpentoksiid}",
        "\\blank{booroksiid}"
      ))
    )

    rownames(intro_redox_reactions_25) <- linebreak(c(
      "\\blank{1}\\textbf{\\ce{Si\\textsuperscript{\\blank{4+}}}\\ce{Cl4(l)} +}\\blank{2} \\ce{H2(g)}\n \\ce{ ->}\\blank{1}\\ce{ Si(s) +}\\blank{2}\\ce{ HCl(g)}",
      "\\blank{1}\\textbf{\\ce{Sn\\textsuperscript{\\blank{4+}}}\\ce{O2(s)} +}\\blank{1}\\ce{ C(s)}\n \\ce{ ->[\\qty{1,2e3}{\\degreeCelsius}]}\\blank{1}\\ce{ Sn(l) +}\\blank{1}\\ce{ CO2}",
      "\\blank{1}\\textbf{\\ce{V2\\textsuperscript{\\blank{5+}}}\\ce{O5 (s)} +}\\blank{5}\\ce{ Ca (l)}\n \\ce{->[\\Delta]}\\blank{2}\\ce{ V (s) +}\\blank{5}\\ce{ CaO (s)}",
      "\\blank{1}\\textbf{\\ce{B2\\textsuperscript{\\blank{3+}}}\\ce{O3(s)} +}\\blank{3}\\ce{ Mg(s)}\n \\ce{ ->}\\blank{2}\\ce{ B(s) +}\\blank{3}\\ce{ MgO(s)}"
    ))

    colnames(intro_redox_reactions_25) <- c(
      "Nimetus"
    )
    
    print_table(table = intro_redox_reactions_25, caption = "Oksüdatsiooniastme määramine ja võrrandi kujundamine.")
    
    ```

    Täna on 2024-1-30 ja mina olen \blank{10. Trubilko, Vladislav}.

\end{landscape}

[]{#intro-tasks-2024-2-1}

### 2024-2-1

1.  Aktiivselt otsitakse ühendeid, mida saaks kasutada vesiniku säilitamiseks sõidukites. Üks uuritav reaktsioon vesiniku säilitamiseks on \ce{Li3N(s) + 2 H2(g) -> LiNH2(s) + 2 LiH(s)}.

 - Mitu mooli \ce{H2} on vaja, et reageerida \qty{1,5}{\milli\g} \ce{Li3N}'ga?
 
 - Arvutan \ce{Li3N} massi, mis annab \qty{0,650}{\mol} \ce{LiH}.
 
    Lubatud on kasutada keemiliste elementide perioodilisussüsteemi tabelit.
                    
    \vspace{0.4\textheight}

    Täna on 2024-2-1 ja mina olen \blank{10. Trubilko, Vladislav}.

\pagebreak

2.  Tahkekütus kosmosesüstiku võimendusfaasis on ammooniumperkloraadi ja alumiiniumipulbri segu. Süttimisel toimub reaktsioon \ce{6 NH4ClO4(s) + 10 Al(s) -> 5 Al2O3(s) + 3 N2(g) + 6 HCl(g) + 9 H2O(g)}. Milline mass alumiiniumi tuleks selle reaktsiooni jaoks segada \qty{1,325}{\kg} \ce{NH4ClO4}'ga?
                     
    Lubatud on kasutada keemiliste elementide perioodilisussüsteemi tabelit.
   
    \vspace{0.3\textheight}

    Täna on 2024-2-1 ja mina olen \blank{10. Trubilko, Vladislav}.

\pagebreak

3.  Tahkekütus kosmosesüstiku võimendusfaasis on ammooniumperkloraadi ja alumiiniumipulbri segu. Süttimisel toimub reaktsioon \ce{6 NH4ClO4(s) + 10 Al(s) -> 5 Al2O3(s) + 3 N2(g) + 6 HCl(g) + 9 H2O(g)}. Määran \qty{3,500e3}{\kg} alumiiniumi reaktsioonil tekkinud \ce{Al2O3} (alumiiniumoksiid, peeneks jahvatatud valge pulber, mis tekib valge suitsu lainetena) massi.
   
    Lubatud on kasutada keemiliste elementide perioodilisussüsteemi tabelit.
   
    \vspace{0.3\textheight}

    Täna on 2024-2-1 ja mina olen \blank{10. Trubilko, Vladislav}.

\pagebreak

4.  Kaamel säilitab oma küürus rasvase tristeariini \ce{C57H110O6}. Lisaks sellele, et rasv on energiaallikas, on see ka veeallikas, sest selle kasutamisel toimub reaktsioon \ce{2 C57H110O6(s) + 163 O2(g) -> 114 CO2(g) + 110 H2O(l)}.

 - Millise massi vett saab \qty{454}{\g} sellest rasvast?
 
 - Kui palju hapnikku on vaja selle koguse tristeariini oksüdeerimiseks?
   
    Lubatud on kasutada keemiliste elementide perioodilisussüsteemi tabelit.
   
    \vspace{0.4\textheight}

    Täna on 2024-2-1 ja mina olen \blank{10. Trubilko, Vladislav}.

\pagebreak

5.  Süsivesiniku põlemisel tekivad vesi ja süsihappegaas. Bensiini tihedus on \qty{0,79}{\g\per\milli\liter}. Oletame, et bensiin on esindatud oktaanarvuga \ce{C8H18}, mille põlemisreaktsioon on \ce{2 C8H18(l) + 25 O2(g) -> 16 CO2(g) + 18 H2O(l)}. Arvutan vee massi, mis tekib \num{1,0} galloni (\qty{3,8}{\liter}) bensiini põletamisel.
   
    Lubatud on kasutada keemiliste elementide perioodilisussüsteemi tabelit.
   
    \vspace{0.4\textheight}

    Täna on 2024-2-1 ja mina olen \blank{10. Trubilko, Vladislav}.

\pagebreak

6.  Magu kasutab toidu seedimiseks \ce{HCl}'i. Liigne maohape võib aga põhjustada probleeme ja seda tuleb mõnikord neutraliseerida närides antatsiiditablette, mis sisaldavad alust nagu \ce{Mg(OH)2}. Populaarne antatsiidi tablett sisaldab \qty{150,}{\milli\g} \ce{Mg(OH)2}. Millise massi \ce{HCl}'i suudab antatsiiditableti magneesiumhüdroksiidi osa neutraliseerida?
   
    Lubatud on kasutada keemiliste elementide perioodilisussüsteemi tabelit.
   
    \vspace{0.3\textheight}

    Täna on 2024-2-1 ja mina olen \blank{10. Trubilko, Vladislav}.

\pagebreak

7.  Magu kasutab toidu seedimiseks \ce{HCl}'i. Liigne maohape võib aga põhjustada probleeme ja seda tuleb mõnikord neutraliseerida närides antatsiiditablette, mis sisaldavad alust nagu \ce{Mg(OH)2}. Kasutatakse ka karbonaate nagu \ce{CaCO3}, kuna need võivad reageerida alustena: \ce{CaCO3(s) + 2 HCl(aq) -> CaCl2(aq) + CO2(g) + H2O(l)}. Populaarne antatsiidi tablett sisaldab \qty{400,}{\milli\g} \ce{CaCO3}. Kui antatsiiditableti magneesiumhüdroksiidi osa suudab neutraliseerida \qty{0,0001873}{\kg} vesinikkloriidhapet. Millise massi \ce{HCl}'i suudab terve antatsiiditablett neutraliseerida?
   
    Lubatud on kasutada keemiliste elementide perioodilisussüsteemi tabelit.
   
    \vspace{0.3\textheight}

    Täna on 2024-2-1 ja mina olen \blank{10. Trubilko, Vladislav}.

\pagebreak

8.  Naatriumhüdroksiidi lahust mahuga \qty{15,00}{\milli\liter} tiitriti stöhhiomeetrilise punktini \qty{17,40}{\milli\liter} \num{0,234}-M \ce{HCl}'i vesilahusega.

 - Milline on \ce{NaOH} algmolaarsus lahuses?
 
 - Arvutan \ce{NaOH} massi lahuses.
 
    Lubatud on kasutada keemiliste elementide perioodilisussüsteemi tabelit.
   
    \vspace{0.3\textheight}

    Täna on 2024-2-1 ja mina olen \blank{10. Trubilko, Vladislav}.

\pagebreak

9.  Baariumhüdroksiidi proov massiga \qty{9,670}{\g} lahustati ja lahjendati märgini \num{250,0}-\unit{\milli\liter} mõõtekolvis.
Leiti, et \qty{25,0}{\milli\litre} lämmastikhappe lahuse tiitrimisel oli stöhhiomeetrilise punkti saavutamiseks vaja \qty{11,56}{\milli\litre} seda lahust. Arvutan \ce{HNO3} lahuse molaarsuse.
  
    Lubatud on kasutada keemiliste elementide perioodilisussüsteemi tabelit.
   
    \vspace{0.3\textheight}

    Täna on 2024-2-1 ja mina olen \blank{10. Trubilko, Vladislav}.

\pagebreak

10. Baariumhüdroksiidi proov massiga \qty{9,670}{\g} lahustati ja lahjendati märgini \num{250,0}-\unit{\milli\liter} mõõtekolvis.
Leiti, et lämmastikhappe lahuse tiitrimisel oli stöhhiomeetrilise punkti saavutamiseks vaja \qty{11,56}{\milli\litre} seda lahust. Kui suur on \ce{HNO3} mass algproovis?
  
    Lubatud on kasutada keemiliste elementide perioodilisussüsteemi tabelit.
   
    \vspace{0.3\textheight}

    Täna on 2024-2-1 ja mina olen \blank{10. Trubilko, Vladislav}.

\pagebreak

11. \num{50,0}-\unit{\milli\litre} \ce{AgNO3} vesilahusele lisati ülemäära \ce{NaI} ja moodustus \qty{1,76}{\g} \ce{AgI} sadet. Kui suur oli \ce{AgNO3} molaarne kontsentratsioon alglahuses?
  
    Lubatud on kasutada keemiliste elementide perioodilisussüsteemi tabelit.
   
    \vspace{0.3\textheight}

    Täna on 2024-2-1 ja mina olen \blank{10. Trubilko, Vladislav}.

12. Vesinikkloriidhappe lahus valmistati, mõõtes \qty{10,00}{\milli\liter} kontsentreeritud hapet \num{1000}-liitrisesse mõõtekolbi ja lisades vett kuni märgini. Teine lahus valmistati, lisades \qty{0,832}{\g} veevaba naatriumkarbonaati \qty{100,0}{\milli\litre} mõõtekolbi ja lisades vett kuni märgini. Seejärel pipetiti \qty{25,00}{\milli\litre} karbonaadi lahust kolbi ja tiitriti lahjendatud happega. Kirjutan võrrandi \ce{HCl(aq)} ja \ce{Na2CO3(aq)} reaktsiooni kohta.

    \vspace{0.1\textheight}

    Täna on 2024-2-1 ja mina olen \blank{10. Trubilko, Vladislav}.

\pagebreak

13. Vesinikkloriidhappe lahus valmistati, mõõtes \qty{10,00}{\milli\liter} kontsentreeritud hapet \num{1000}-liitrisesse mõõtekolbi ja lisades vett kuni märgini. Teine lahus valmistati, lisades \qty{0,832}{\g} veevaba naatriumkarbonaati \qty{100,0}{\milli\litre} mõõtekolbi ja lisades vett kuni märgini. Seejärel pipetiti \qty{25,00}{\milli\litre} karbonaadi lahust kolbi ja tiitriti lahjendatud happega, mida iseloomustab võrrand \ce{Na2CO3(aq) + 2 HCl(aq) -> 2 NaCl(aq) + H2CO3(aq)}. Stöhhiomeetriline punkt saavutati pärast \qty{31,25}{\milli\litre} happe lahuse lisamist. Milline on algse kontsentreeritud vesinikkloriidhappe molaarsus?
     
    Lubatud on kasutada keemiliste elementide perioodilisussüsteemi tabelit.
 
    \vspace{0.5\textheight}

    Täna on 2024-2-1 ja mina olen \blank{10. Trubilko, Vladislav}.

\pagebreak

14. Tiosulfaadi ioonid (\ce{[S2O3]^2-}) "ebaproportsionaalselt" happelises lahuses annavad tahke väävli (\ce{S}) ja vesiniksulfitiooni (\ce{[HSO3]-}): \ce{2 [S2O3]^2- (aq) + 2 [H3O]+ (aq) -> 2 [HSO3]- (aq) + 2 H2O(l) + 2 S(s)}. Disproportsioonireaktsioon on teatud tüüpi oksüdatsiooni-redutseerimisreaktsioon. Mis aine oksüdeerub, milline redutseerub?
 
    \vspace{0.1\textheight}

    Täna on 2024-2-1 ja mina olen \blank{10. Trubilko, Vladislav}.

\pagebreak

15. Tiosulfaadi ioonid (\ce{[S2O3]^2-}) "ebaproportsionaalselt" happelises lahuses annavad tahke väävli (\ce{S}) ja vesiniksulfitiooni (\ce{[HSO3]-}): \ce{2 [S2O3]^2- (aq) + 2 [H3O]+ (aq) -> 2 [HSO3]- (aq) + 2 H2O(l) + 2 S(s)}. Kui reaktsioonis saadakse \qty{10,1}{\milli\litre} \num{55,0}-massiprotsendist \ce{HSO3}, siis kui suur mass oli \ce{[S2O3]^2-} algselt, eeldades, et reaktsioon kulges lõpuni? \ce{[HSO3]-} lahuse tihedus on \qty{1,45}{\g\per\cubic\centi\m}.
 
    Lubatud on kasutada keemiliste elementide perioodilisussüsteemi tabelit.
 
    \vspace{0.5\textheight}

    Täna on 2024-2-1 ja mina olen \blank{10. Trubilko, Vladislav}.

### Lühitestide tulemused

Keemia aluste kursuse tulemused on tabelites \@ref(tab:intro-results-1) leheküljel `r render_pageref(reference="tab:intro-results-1")` ja \@ref(tab:intro-results-2) leheküljel `r render_pageref(reference="tab:intro-results-2")`.

\landscapebegin

(ref:intro-tasks-2023-12-12) [2023-12-12](#intro-tasks-2023-12-12)
(ref:intro-tasks-2023-12-14) [2023-12-14](#intro-tasks-2023-12-14)
(ref:intro-tasks-2023-12-19) [2023-12-19](#intro-tasks-2023-12-19)
(ref:intro-tasks-2024-1-9) [2024-1-9](#intro-tasks-2024-1-9)
(ref:intro-tasks-2024-1-11) [2024-1-11](#intro-tasks-2024-1-11)
(ref:intro-tasks-2024-1-16) [2024-1-16](#intro-tasks-2024-1-16)
(ref:intro-tasks-2024-1-18) [2024-1-18](#intro-tasks-2024-1-18)
(ref:intro-tasks-2024-1-23) [2024-1-23](#intro-tasks-2024-1-23)
(ref:intro-tasks-2024-1-25) [2024-1-25](#intro-tasks-2024-1-25)
(ref:intro-tasks-2024-1-30) [2024-1-30](#intro-tasks-2024-1-30)
(ref:intro-tasks-2024-2-1) [2024-2-1](#intro-tasks-2024-2-1)

```{r label="intro-results-1", echo=FALSE}

intro_dates <- c(
  "(ref:intro-tasks-2023-12-12)",
  "(ref:intro-tasks-2023-12-14)",
  "(ref:intro-tasks-2023-12-19)",
  "(ref:intro-tasks-2024-1-9)",
  "(ref:intro-tasks-2024-1-11)",
  "(ref:intro-tasks-2024-1-16)",
  "(ref:intro-tasks-2024-1-18)",
  "(ref:intro-tasks-2024-1-23)",
  "(ref:intro-tasks-2024-1-25)",
  "(ref:intro-tasks-2024-1-30)",
  "(ref:intro-tasks-2024-2-1)"
)

intro_tasks <- data.frame(
  c( # 2023-12-12
    8, # 1. Babiy, Alisa
    NA, # Donat Irhin
    7, # 3. Kimasks, Stanislavs
    NA, # Kustov, Vladimir
    6, # Malõšev, Polina
    2, # 6. Nersesjan, Feliks
    NA, # 7. Salnikova, Veronika
    5, # Šerstobitov, Mihhail
    NA, # 7. Šesterikov, Daniil
    1, # Žigadlo, Grigori
    NA, # 9. Žukova, Darja
    NA, # 10. Trubilko, Vladislav
    4, # 12. Volkova, Darja
    3 # Volkova, Jeva
  ),
  c( # 2023-12-14
    2, # 1. Babiy, Alisa
    NA, # Donat Irhin
    4, # 3. Kimasks, Stanislavs
    NA, # Kustov, Vladimir
    3, # Malõšev, Polina
    NA, # 6. Nersesjan, Feliks
    NA, # 7. Salnikova, Veronika
    2, # Šerstobitov, Mihhail
    8, # 7. Šesterikov, Daniil
    5, # Žigadlo, Grigori
    9, # 9. Žukova, Darja
    NA, # 10. Trubilko, Vladislav
    NA, # 12. Volkova, Darja
    7 # Volkova, Jeva
  ),
  c( # 2023-12-19
    NA, # 1. Babiy, Alisa
    NA, # Donat Irhin
    7, # 3. Kimasks, Stanislavs
    NA, # Kustov, Vladimir
    6, # Malõšev, Polina
    4, # 6. Nersesjan, Feliks
    NA, # 7. Salnikova, Veronika
    5, # Šerstobitov, Mihhail
    NA, # 7. Šesterikov, Daniil
    2, # Žigadlo, Grigori
    NA, # 9. Žukova, Darja
    NA, # 10. Trubilko, Vladislav
    NA, # 12. Volkova, Darja
    NA # Volkova, Jeva
  ),
  c( # 2024-1-9
    NA, # 1. Babiy, Alisa
    NA, # Donat Irhin
    7, # 3. Kimasks, Stanislavs
    NA, # Kustov, Vladimir
    6, # Malõšev, Polina
    4, # 6. Nersesjan, Feliks
    NA, # 7. Salnikova, Veronika
    5, # Šerstobitov, Mihhail
    NA, # 7. Šesterikov, Daniil
    NA, # Žigadlo, Grigori
    NA, # 9. Žukova, Darja
    NA, # 10. Trubilko, Vladislav
    NA, # 12. Volkova, Darja
    NA # Volkova, Jeva
  ),
  c( # 2024-1-11
    3, # 1. Babiy, Alisa
    NA, # Donat Irhin
    5, # 3. Kimasks, Stanislavs
    NA, # Kustov, Vladimir
    1, # Malõšev, Polina
    NA, # 6. Nersesjan, Feliks
    NA, # 7. Salnikova, Veronika
    2, # Šerstobitov, Mihhail, teisel katsel 6, kolmandal 8
    NA, # 7. Šesterikov, Daniil
    NA, # Žigadlo, Grigori
    NA, # 9. Žukova, Darja
    NA, # 10. Trubilko, Vladislav
    NA, # 12. Volkova, Darja
    NA # Volkova, Jeva
  ),
  c( # 2024-1-16
    NA, # 1. Babiy, Alisa
    NA, # Donat Irhin
    NA, # 3. Kimasks, Stanislavs
    7, # Kustov, Vladimir
    2, # Malõšev, Polina
    4, # 6. Nersesjan, Feliks
    NA, # 7. Salnikova, Veronika
    1, # Šerstobitov, Mihhail,
    5, # 7. Šesterikov, Daniil
    3, # Žigadlo, Grigori
    NA, # 9. Žukova, Darja
    NA, # 10. Trubilko, Vladislav
    NA, # 12. Volkova, Darja
    NA # Volkova, Jeva
  ),
  c( # 2024-1-18
    NA, # 1. Babiy, Alisa
    NA, # Donat Irhin
    NA, # 3. Kimasks, Stanislavs
    NA, # Kustov, Vladimir
    NA, # Malõšev, Polina
    5, # 6. Nersesjan, Feliks
    NA, # 7. Salnikova, Veronika
    10, # Šerstobitov, Mihhail, varem 2
    NA, # 7. Šesterikov, Daniil
    1, # Žigadlo, Grigori
    3, # 9. Žukova, Darja
    NA, # 10. Trubilko, Vladislav
    NA, # 12. Volkova, Darja
    NA # Volkova, Jeva
  ),
  c( # 2024-1-23
    3, # 1. Babiy, Alisa
    NA, # Donat Irhin
    NA, # 3. Kimasks, Stanislavs
    7, # Kustov, Vladimir
    6, # Malõšev, Polina
    1, # 6. Nersesjan, Feliks
    2, # 7. Salnikova, Veronika
    5, # Šerstobitov, Mihhail,
    NA, # 7. Šesterikov, Daniil
    9, # Žigadlo, Grigori, enne 8
    NA, # 9. Žukova, Darja
    4, # 10. Trubilko, Vladislav
    NA, # 12. Volkova, Darja
    NA # Volkova, Jeva
  ),
  c( # 2024-1-25
    NA, # 1. Babiy, Alisa
    4, # Donat Irhin
    NA, # 3. Kimasks, Stanislavs
    3, # Kustov, Vladimir
    8, # Malõšev, Polina
    NA, # 6. Nersesjan, Feliks
    NA, # 7. Salnikova, Veronika
    7, # Šerstobitov, Mihhail,
    6, # 7. Šesterikov, Daniil, pärast 9
    1, # Žigadlo, Grigori
    NA, # 9. Žukova, Darja
    NA, # 10. Trubilko, Vladislav
    NA, # 12. Volkova, Darja
    NA # Volkova, Jeva
  ),
  c( # 2024-1-30
    NA, # 1. Babiy, Alisa
    NA, # Donat Irhin
    NA, # 3. Kimasks, Stanislavs
    6, # Kustov, Vladimir
    2, # Malõšev, Polina
    NA, # 6. Nersesjan, Feliks
    NA, # 7. Salnikova, Veronika
    5, # Šerstobitov, Mihhail,
    NA, # 7. Šesterikov, Daniil
    NA, # Žigadlo, Grigori
    NA, # 9. Žukova, Darja
    7, # 10. Trubilko, Vladislav
    NA, # 12. Volkova, Darja
    NA # Volkova, Jeva
  ),
  c( # 2024-2-1
    NA, # 1. Babiy, Alisa
    NA, # Donat Irhin
    5, # 3. Kimasks, Stanislavs
    NA, # Kustov, Vladimir
    1, # Malõšev, Polina
    NA, # 6. Nersesjan, Feliks
    NA, # 7. Salnikova, Veronika
    2, # Šerstobitov, Mihhail,
    NA, # 7. Šesterikov, Daniil
    NA, # Žigadlo, Grigori
    NA, # 9. Žukova, Darja
    4, # 10. Trubilko, Vladislav
    NA, # 12. Volkova, Darja
    NA # Volkova, Jeva
  )
)

intro_grades <- data.frame(
  c( # 2023-12-12
    1, # 1. Babiy, Alisa
    NA, # Donat Irhin
    5, # 3. Kimasks, Stanislavs
    NA, # Kustov, Vladimir
    4, # Malõšev, Polina
    4, # 6. Nersesjan, Feliks
    NA, # 7. Salnikova, Veronika
    3, # Šerstobitov, Mihhail
    NA, # 7. Šesterikov, Daniil
    3, # Žigadlo, Grigori
    NA, # 9. Žukova, Darja
    NA, # 10. Trubilko, Vladislav
    3, # 12. Volkova, Darja
    1 # Volkova, Jeva
  ),
  c( # 2023-12-14
    5, # 1. Babiy, Alisa
    NA, # Donat Irhin
    4, # 3. Kimasks, Stanislavs
    NA, # Kustov, Vladimir
    3, # Malõšev, Polina
    NA, # 6. Nersesjan, Feliks
    NA, # 7. Salnikova, Veronika
    5, # Šerstobitov, Mihhail
    1, # 7. Šesterikov, Daniil
    4, # Žigadlo, Grigori
    1, # 9. Žukova, Darja
    NA, # 10. Trubilko, Vladislav
    NA, # 12. Volkova, Darja
    3 # Volkova, Jeva
  ),
  c( # 2023-12-19
    NA, # 1. Babiy, Alisa
    NA, # Donat Irhin
    5, # 3. Kimasks, Stanislavs
    NA, # Kustov, Vladimir
    4, # Malõšev, Polina
    5, # 6. Nersesjan, Feliks
    NA, # 7. Salnikova, Veronika
    3, # Šerstobitov, Mihhail, esimesel katsel 1
    1, # 7. Šesterikov, Daniil
    2, # Žigadlo, Grigori
    NA, # 9. Žukova, Darja
    NA, # 10. Trubilko, Vladislav
    NA, # 12. Volkova, Darja
    NA # Volkova, Jeva
  ),
  c( # 2024-1-9
    NA, # 1. Babiy, Alisa
    NA, # Donat Irhin
    1, # 3. Kimasks, Stanislavs
    NA, # Kustov, Vladimir
    1, # Malõšev, Polina
    3, # 6. Nersesjan, Feliks
    NA, # 7. Salnikova, Veronika
    4, # Šerstobitov, Mihhail
    1, # 7. Šesterikov, Daniil
    1, # Žigadlo, Grigori
    1, # 9. Žukova, Darja
    NA, # 10. Trubilko, Vladislav
    NA, # 12. Volkova, Darja
    NA # Volkova, Jeva
  ),
  c( # 2024-1-11
    1, # 1. Babiy, Alisa
    NA, # Donat Irhin
    1, # 3. Kimasks, Stanislavs
    NA, # Kustov, Vladimir
    1, # Malõšev, Polina
    NA, # 6. Nersesjan, Feliks
    NA, # 7. Salnikova, Veronika
    1, # Šerstobitov, Mihhail, teisel katsel 5, kolmandal ka 1
    NA, # 7. Šesterikov, Daniil
    NA, # Žigadlo, Grigori
    NA, # 9. Žukova, Darja
    NA, # 10. Trubilko, Vladislav
    NA, # 12. Volkova, Darja
    NA # Volkova, Jeva
  ),
  c( # 2024-1-16
    1, # 1. Babiy, Alisa
    1, # Donat Irhin
    1, # 3. Kimasks, Stanislavs
    3, # Kustov, Vladimir
    2, # Malõšev, Polina
    3, # 6. Nersesjan, Feliks
    NA, # 7. Salnikova, Veronika
    4, # Šerstobitov, Mihhail,
    2, # 7. Šesterikov, Daniil
    5, # Žigadlo, Grigori
    NA, # 9. Žukova, Darja
    NA, # 10. Trubilko, Vladislav
    NA, # 12. Volkova, Darja
    NA # Volkova, Jeva
  ),
  c( # 2024-1-18
    1, # 1. Babiy, Alisa
    NA, # Donat Irhin
    1, # 3. Kimasks, Stanislavs
    NA, # Kustov, Vladimir
    NA, # Malõšev, Polina
    1, # 6. Nersesjan, Feliks
    NA, # 7. Salnikova, Veronika
    2, # Šerstobitov, Mihhail, enne 1
    NA, # 7. Šesterikov, Daniil
    3, # Žigadlo, Grigori
    2, # 9. Žukova, Darja
    1, # 10. Trubilko, Vladislav
    NA, # 12. Volkova, Darja
    NA # Volkova, Jeva
  ),
  c( # 2024-1-23
    5, # 1. Babiy, Alisa
    1, # Donat Irhin
    1, # 3. Kimasks, Stanislavs
    5, # Kustov, Vladimir
    3, # Malõšev, Polina
    1, # 6. Nersesjan, Feliks
    1, # 7. Salnikova, Veronika
    2, # Šerstobitov, Mihhail,
    1, # 7. Šesterikov, Daniil
    2, # Žigadlo, Grigori, enne 5, aga tuvastasin, et ta ei jaga ööd ega mütsi
    1, # 9. Žukova, Darja
    1, # 10. Trubilko, Vladislav
    NA, # 12. Volkova, Darja
    NA # Volkova, Jeva
  ),
  c( # 2024-1-25
    NA, # 1. Babiy, Alisa
    4, # Donat Irhin
    1, # 3. Kimasks, Stanislavs
    1, # Kustov, Vladimir
    1, # Malõšev, Polina
    1, # 6. Nersesjan, Feliks
    NA, # 7. Salnikova, Veronika
    2, # Šerstobitov, Mihhail, hiljem 1
    2, # 7. Šesterikov, Daniil
    4, # Žigadlo, Grigori
    1, # 9. Žukova, Darja
    1, # 10. Trubilko, Vladislav
    NA, # 12. Volkova, Darja
    NA # Volkova, Jeva
  ),
  c( # 2024-1-30
    NA, # 1. Babiy, Alisa
    NA, # Donat Irhin
    1, # 3. Kimasks, Stanislavs
    3, # Kustov, Vladimir
    2, # Malõšev, Polina
    NA, # 6. Nersesjan, Feliks
    1, # 7. Salnikova, Veronika
    4, # Šerstobitov, Mihhail,
    NA, # 7. Šesterikov, Daniil
    1, # Žigadlo, Grigori
    NA, # 9. Žukova, Darja
    4, # 10. Trubilko, Vladislav
    NA, # 12. Volkova, Darja
    NA # Volkova, Jeva
  ),
  c( # 2024-2-1
    NA, # 1. Babiy, Alisa
    NA, # Donat Irhin
    2, # 3. Kimasks, Stanislavs
    1, # Kustov, Vladimir
    3, # Malõšev, Polina
    NA, # 6. Nersesjan, Feliks
    NA, # 7. Salnikova, Veronika
    4, # Šerstobitov, Mihhail,
    1, # 7. Šesterikov, Daniil
    1, # Žigadlo, Grigori
    NA, # 9. Žukova, Darja
    3, # 10. Trubilko, Vladislav
    NA, # 12. Volkova, Darja
    NA # Volkova, Jeva
  )
)

summary <- rowMeans(x=intro_grades, na.rm=TRUE)

data_frame <- cbind(intro_tasks[1], intro_grades[1])
number_of_tests <- length(intro_dates)
limit_of_dates <- 6
additional_header <- data.frame(
  c("Õpilane", intro_dates[1:limit_of_dates]),
  c(1, rep(x=2, limit_of_dates))
)

for (date in 2:number_of_tests) {
  data_frame <- cbind(data_frame, intro_tasks[date], intro_grades[date])
}

data_frame <- cbind(data_frame, summary)

last_column <- limit_of_dates * 2
data_frame_1 <- subset(data_frame, select = c(1:last_column))
colnames(data_frame_1) <- c(
  rep(x=c("Üles-anne", "Hinne"), limit_of_dates)
)
rownames(data_frame_1) <- names_10
table <- print_table(
  table = data_frame_1,
  caption = paste("Keemia aluste kursuse tulemused ", intro_dates[1], " kuni ", intro_dates[limit_of_dates], ".", sep=""),
  additional_header = additional_header
)

for (date in 1:limit_of_dates) {
  table <- column_spec(kable_input = table, column = date * 2, width = "2em")
}

# table

```

```{r label="intro-results-2", echo=FALSE}
first_date_2 <- limit_of_dates + 1
number_of_tests_2 <- number_of_tests - limit_of_dates
double_number_of_tests <- number_of_tests * 2
first_column_2 <- last_column + 1
data_frame_2 <- subset(data_frame, select = c(first_column_2:(double_number_of_tests + 1)))
colnames(data_frame_2) <- c(
  rep(x=c("Üles-anne", "Hinne"), number_of_tests_2),
  "Lühitestide koondhinne"
)
rownames(data_frame_2) <- names_10
additional_header <- data.frame(
  c("Õpilane", intro_dates[first_date_2:number_of_tests], ""),
  c(1, rep(x=2, number_of_tests_2), 1)
)

table <- print_table(
  table = data_frame_2,
  caption = paste("Keemia aluste kursuse tulemused ", intro_dates[first_date_2], " kuni ", intro_dates[number_of_tests], ".", sep=""),
  additional_header =additional_header
)

for (date in 1:number_of_tests_2) {
  table <- column_spec(kable_input = table, column = date * 2, width = "2em")
}

# table %>%
#   column_spec(column=12, width="8em")

```

\landscapeend

\twocolumn

### Lõputest

#### Juhend

Lahendan kõik ülesanded. Arvutusülesannete puhul kasutan ülesande lahendamise struktuuri: joonis, sisend(id), väljund(id), arutelu, arvutamine, täislauseline lahend.

#### Ülesanded

##### Metall {-}

Eesmärk: Ülesandega testitakse õpilase oskust kasutada keemiliste elementide perioodilisussüsteemi.

Ühe liiklusmärgi taga on kleeps (joonis \@ref(fig:intro-test-metal) leheküljel `r render_pageref(reference="fig:intro-test-metal")`). Kui seda kleepsu vaadata nii, et selle teksti saaks õigetpidi lugeda, siis ülemises vasemas ruudus on neljakohaline arv, mille teine number tähistab ühe keemilise elemendi elektronide arvu. Selle elemendi sümbol on \blank{\ce{Li}}.

```{r label="intro-test-metal", echo=FALSE, fig.cap="Metalli sümbol."}
include_external_graphics("rmd/alused/testid-20240130-202402/metall-IMG_20231019_152719.jpg")

```

##### Pniktogeen {-}

Eesmärk: Ülesandega testitakse õpilase oskust kasutada keemiliste elementide perioodilisussüsteemi.

Kõige kõrgemale on märgitud üks täht (joonis \@ref(fig:intro-test-pnictogen) leheküljel `r render_pageref(reference="fig:intro-test-pnictogen")`). See täht on ühe keemilise elemendi sümbol. See sümbol on \blank{\ce{P}}.

```{r label="intro-test-pnictogen", echo=FALSE, fig.cap="Pniktogeeni sümbol."}
include_external_graphics("rmd/alused/testid-20240130-202402/pniktogeen-IMG_20231012_153723.jpg")

```

##### Prootonidoonor {-}

Eesmärk: Ülesandega testitakse õpilase teadmisi elektronkatte kohta.

Aia küljes on ruudukujuline silt, millele on märgitud ühe keemilise elemendi sümbol (joonis \@ref(fig:intro-test-proton-donor) leheküljel `r render_pageref(reference="fig:intro-test-proton-donor")`). See sümbol on \blank{\ce{H}}.

```{r label="intro-test-proton-donor", echo=FALSE, fig.cap="Prootoni doonori sümbol."}
include_external_graphics("rmd/alused/testid-20240130-202402/prootonidoonor-IMG_20231012_154002.jpg")

```

##### Väliskihid

Eesmärk: Ülesandega testitakse õpilase teadmisi aatomi elektronkatte kohta.

Väited:

(1; 1): Aatomarv on prootonite arv tuumas.

(2; 1): Osakese asukohta ja hoogu saab samaaegselt suvalise täpsusega teada.

(7; 1): Kvantitatiivset seost iga mõõtmise täpsuse vahel kirjeldab Heisenbergi määramatuse printsiip.

(8; 2): Elektronil on spinni omadus; spinni kirjeldab kvantarv $m_s$
, millel võib olla üks kahest väärtusest.

Kogukonna aias on kaardiga silt (joonis \@ref(fig:intro-test-allegiations) leheküljel `r render_pageref(reference="fig:intro-test-allegiations")`), mille pealkiri on oluline. Iga väite ees on koordinaadid. Esimene koordinaat näitab, mitmes täht pealkirjas on esimene, teine koordinaat, mitu järjestikust tähte moodustavad keemilise elemendi sümboli. Seejuures võib väiketähe teha suureks ja vastupidi. Kui väide on õige, kirjutan, mitu elektroni on sümboliga esindatud aatomi elektronkatte kõige suurema energiatasemega alamkestas, kui vale, siis kestas:

- \ce{N}: \blank{3},
- \ce{O}: \blank{6},
- \ce{K}: \blank{1},
- \ce{Na}: \blank{1}.

```{r label="intro-test-allegiations", echo=FALSE, fig.cap="Tekst, mille tähtedest saab moodustada keemiliste elementide sümboleid."}
include_external_graphics("rmd/alused/testid-20240130-202402/1-väliskihid-IMG_20231012_154831.jpg")

```

\onecolumn

##### Molaarsus

\multicolsbegin

Eesmärk: Ülesandega testitakse, kas õpilane oskab seletada etteantud valemit ning saab aru elektronide paarduvusest.

Varbaia küljes on vapiga silt, millel on ka tekst (joonis \@ref(fig:intro-test-molarity) leheküljel `r render_pageref(reference="fig:intro-test-molarity")`). Iga suurtäht selles tekstis on kas ühe A-rühma keemilise elemendi sümbol või ei ole. Kui on, siis arvesta, et sul on iga selles sõnas olevast erineva A-rühma keemilise elemendi sümboli kohta üks vastav aatom. Arvuta kokku, mitu paardumata elektroni on nende aatomite elektronkattes!

\multicolsend

```{r label="intro-test-molarity", echo=FALSE, fig.cap="Keemiliste elementide sümbolid tekstis."}
include_external_graphics("rmd/alused/testid-20240130-202402/2-molaarsus-IMG_20231012_151505.jpg")

```

Kui paardumata elektrone on kaks, siis selgitan aine hulga valemit molaarsuse ja mahu kaudu.

Kui paardumata elektrone on kokku kolm, siis selgitan molaarsuse valemit aine hulga ja mahu kaudu.

Valem:
$$A = \frac{B}{I},$$
milles
$A$ on \blank{molaarsus}, mille üldine tähistus on \blank{c} ja mille lihtsaim ühik on \blank{\unit{\mol\per\cubic\m}},
$B$ on \blank{aine hulk}, mille üldine tähistus on \blank{n} ja mille lihtsaim ühik on \blank{\unit{mol}},
$I$ on \blank{ruumala}, mille üldine tähistus on \blank{V} ja mille lihtsaim ühik on \blank{\unit{\cubic\m}}.

##### Molaarsuse järgi

\multicolsbegin

Eesmärk: Ülesandega testitakse, kas õpilane oskab arvutada molaarsust ja saab aru ühikust M.

Maja puidlaudisele kinnitatud sinisel sildil on kaks arvu (joonis \@ref(fig:intro-test-from-molarity) leheküljel `r render_pageref(reference="fig:intro-test-from-molarity")`). Oletagem, et ülemine arv on lahuse maht liitrites ja alumine on lahustatava aine molaarsus ühikuga M! Arvuta lahustatava aine hulk moolides selles lahuses!

\multicolsend

```{r label="intro-test-from-molarity", echo=FALSE, fig.cap="Keemiliste elementide sümbolid tekstis."}
include_external_graphics("rmd/alused/testid-20240130-202402/3-molaarsuse-järgi-IMG_20231012_154123.jpg")

```
   
\vspace{0.3\textheight}

##### Ioonvõrrand

Eesmärk: Ülesandega testitakse õpilase teadmisi ja oskusi elektronkatte, elektrolüütide, hapete, aluste ja ioonvõrrandite teemades.

Esitatud on keemilise reaktsiooni võrrand, milles on tundmatud $a$, $b$ ja $f$, mis on keemilised elemendid:

$$a_2b + f_2b\text{O}_4 \rightarrow \underbrace{f_2b\text{O}_4}_{\text{sool}} + f_2b.$$

Arvuliselt tähistamata ülesande püstitusse on märgitud, et sealt saab keemilise elemendi sümboli. Kahe elemendi sümboli saan seega nende ülesannete lahendamisel, ühe siinse ülesande lahendamisel. Vihmavee toru kõrval on ruudukujuline silt, millel on selle keemilise elemendi sümbol (joonis \@ref(fig:intro-test-ionic-equality) leheküljel `r render_pageref(reference="fig:intro-test-ionic-equality")`).

```{r label="intro-test-ionic-equality", echo=FALSE, fig.cap="Vihmavee toru juures oleva keemilise elemendi sümbol."}
include_external_graphics("rmd/alused/testid-20240130-202402/4-ioonvõrrand-IMG_20231012_153357.jpg")

```

Sisendid: Asendan võrrandis muutujad õigete keemiliste elementide sümbolitega:

$a$ =  \blank{\ce{K}}.

$b$ = \blank{\ce{S}}.

$f$ = \blank{\ce{H}}.

Sisendite osaga testitakse õpilase teadmisi ja oskusi elektronkatte teemas.

Võrrandi osad: Täidan lüngad võrrandi koostisosade kohta:

Reagent $a_2b$ on \blank{tugev elektrolüüt} (tugev elektrolüüt või nõrk elektrolüüt või mitteelektrolüüt).

Reagent $f_2b\text{O}_4$ on \blank{tugev elektrolüüt} (tugev elektrolüüt või nõrk elektrolüüt või mitteelektrolüüt), \blank{tugev hape} (tugev hape või nõrk hape või tugev alus või nõrk alus) ja prootonite-\blank{doonor} (doonor või vastuvõtja).

Soolasaadus on \blank{tugev elektrolüüt} (tugev elektrolüüt või nõrk elektrolüüt või mitteelektrolüüt).

Saadus $f_2b$ on \blank{mitteelektrolüüt} (tugev elektrolüüt või nõrk elektrolüüt või mitteelektrolüüt), \blank{nõrk hape} (tugev hape või nõrk hape või tugev alus või nõrk alus) ja prootonite-\blank{doonor} (doonor või vastuvõtja).

Võrrandi osade osaga testitakse õpilase arusaamist elektrolüütidest, hapetest, alustest.

Lõppvõrrand:

Lammutan esialgse võrrandi ioonvõrrandiks:
   
\blank{\ce{2K^+ (aq) + S^{2-} (aq)}}

\blank{\ce{+ H^+ (aq) + [SO_4]^{2-} (aq)}}

\blank{\ce{-> 2K^+ (aq) + [SO_4]^{2-} (aq)}}

\blank{\ce{+ H_2S (g)}.}

Lihtsustan ioonvõrrandi:

\blank{\ce{2H}}$^+$ (aq) + \blank{\ce{S}}$^{2-}$ (aq) $\rightarrow$ \blank{\ce{H}}$_2$\blank{\ce{S}} (g).

Ioonvõrrandi osaga testitakse õpilase teadmisi ja oskusi ioonvõrrandi koostamises arvestades elektrolüüte, hapete ja aluste tüüpe.

\pagebreak

##### Kvaliteet

\multicolsbegin

Eesmärk: Testitakse õpilase teadmisi ja oskusi viia läbi kvalitatiivne analüüs.

Lahendamiseks on vaja lahendada kaks arvuliselt tähistamata ülesannet, sest nendest saad teabe kahe vajaliku keemilise elemendi kohta. Siit saad info veel ühe keemilise elemendi kohta. Nimelt on vihmavee toru küljes silt, millel on üks täht (joonis \@ref(fig:intro-test-calcogen) leheküljel `r render_pageref(reference="fig:intro-test-calcogen")`). See täht sümboliseeribki vajalikku keemilist elementi.

\multicolsend

```{r label="intro-test-calcogen", echo=FALSE, fig.cap="Vihmavee toru küljes oleva keemilise elemendi sümbol."}
include_external_graphics("rmd/alused/testid-20240130-202402/5-kvaliteet-IMG_20231019_154011.jpg")

```

\multicolsbegin

Ühend koosneb nelja keemilise elemendi aatomitest ja selle koostis ühe mooli ühendi kohta on järgmine: metalli on kümme mooli, pniktogeeni kaks mooli, kalkogeeni \qty{12}{\mol} ja veel ühe keemilise elemendi aatomeid on üks mool[@zhu_2023_sulfidebased]. Metalli massiosa ühendis on \num{0,118}, pniktogeeni massiosa \num{0,150} ja kalkogeeni massiosa \num{0,654}.

Milline on element, mille aatomeid on ühendis ja mille massiosa ma sulle ei teata? Kirjutan selle elemendi sümboli.

\multicolsend

\vspace{0.6\textheight}

#### Metateave

Olen \blank{Šerstobitov, Mihhail} ja täna on 2024-2-15.

\pagebreak

\multicolsbegin

#### Vihjed

##### Metall {-}

1. Sellel keemilisel elemendil on üks oksüdatsiooniarv.

2. Selle keemilise elemendi aatomil on kaks elektroni spinniga \num{0,5}.

3. Selle keemilise elemendi aatomil on kaks energiataset.

##### Pniktogeen {-}

1. Sellel keemilisel elemendil on kaheksa oksüdatsiooniarvu.

2. Selle keemilise elemendi aatomil on kolm paardumata elektroni.

3. Selle keemilise elemendi aatomil on kolm energiataset.

##### Prootonidoonor {-}

1. Sellel keemilisel elemendil on kaks oksüdatsiooniarvu.

2. Selle keemilise elemendi aatomil on üks paardumata elektron.

3. Selle keemilise elemendi aatomil on üks energiatase.

\columnbreak

##### Väliskihid

1. Keemiliste elementide perioodilisussüsteem.

2. Igal energiatasemel on elektronkattes vähemalt üks kest, mis võib sisaldada alamkesti. Nt viiendal energiatasemel on neli alamkesta: s, p, d ja f. Kui viiendal energiatasemel on kokku kohti 32'le elektronile, siis viiendal p-tasemel on kohti ainult kuuele elektronile.

3. Alamkestade energiatasemed on kahanevas järjekorras f, d, p ja s. Indiumi aatomi elektronkatte väline kest on viies. Selles kestas on s-alamkest ja p-alamkest. Viiendas s-alamkestas on kaks elektroni, p-alamkestas on üks elektron. Seega on indiumi kõige kõrgema energiatasemega alamkestas üks elektron.

##### Molaarsus

1. Keemiliste elementide perioodilisussüsteem.

2. Moolide arv on inglise keeles "number of moles", ruumala "volume".

3. Aine hulga lihtsaim ühik on üks seitsmest SI põhiühikust.

##### Molaarsuse järgi

1. $\text{M} = \frac{\text{mol}}{\text{l}}.$

2. $n = V \cdot c.$

3. Lõppvastuses peab tüvenumbrite arv olema õige.

##### Ioonvõrrand

1. Sellel keemilisel elemendil on kaks oksüdatsiooniarvu.

2. Selle keemilise elemendi aatomis on üks paardumata elektron.

3. Selle keemilise elemendi aatomil on neli energiataset.

4. Hästi juhib elektrit sellise aine vesilahus, mis laguneb ioonideks.

5. Tugevad happed ja alused lahustuvad hästi vees.

6. Happed on prootonite doonorid, alused, prootonite vastuvõtjad.

7. Tugevad elektrolüüdid lagunevad täielikult ioonideks.

8. Nõrgad elektrolüüdid lagunevad osaliselt ioonideks.

9. Mitteelektrolüüdid ioonideks ei lagune.

##### Kvaliteet

1.  $m_{\text{metall}} = n_{\text{metall}} \cdot M_{\text{metall}}.$

    $m = \frac{m_{\text{metall}}}{\frac{m_{\text{metall}}}{m}} = \frac{n_{\text{metall}} \cdot M_{\text{metall}}}{\frac{m_{\text{metall}}}{m}}.$
    
2. $\frac{m_{\text{x}}}{m} = 1,00 - \frac{m_{\text{metall}}}{m} - \frac{m_{\text{P}}}{m} - \frac{m_{\text{S}}}{m}.$

\multicolsend

3.  \begin{align}m_{\text{x}} = \frac{m_{\text{x}}}{m} \cdot m = (1,00 - \frac{m_{\text{metall}}}{m} - \frac{m_{\text{pniktogeen}}}{m} - \frac{m_{\text{kalkogeen}}}{m}) \cdot m\leavevmode\\
= (1,00 - \frac{m_{\text{metall}}}{m} - \frac{m_{\text{pniktogeen}}}{m} - \frac{m_{\text{kalkogeen}}}{m}) \cdot \frac{n_{\text{metall}} \cdot M_{\text{metall}}}{\frac{m_{\text{metall}}}{m}}.\end{align}

    $M_{\text{x}} = \frac{m_{\text{x}}}{n_{\text{x}}} = \frac{(1,00 - \frac{m_{\text{metall}}}{m} - \frac{m_{\text{pniktogeen}}}{m} - \frac{m_{\text{kalkogeen}}}{m}) \cdot \frac{n_{\text{metall}} \cdot M_{\text{metall}}}{\frac{m_{\text{metall}}}{m}}}{n_{\text{x}}}.$
